---
title: "Conectividad Terrestre"
description: "Resumen de datos de flujo terrestre, en base a los registros de servicios regulares interurbanos de buses de media y larga distancia de la Comisión Nacional Reguladora del Transporte (CNRT)."
output:
  distill::distill_article:
    self_contained: TRUE
draft: false
params:
  memoria: false

---


```{r setup, include=FALSE}
knitr::opts_chunk$set(echo = F, message = F, warning = F, 
                      fig.align = 'left', fig.width = 10, fig.height = 6)

library(tidyverse)
library(comunicacion)
library(lubridate)
library(gt)
library(plotly)
library(networkD3)
library(herramientas)
library(htmlwidgets)
library(treemapify)
library(leaflet)
library(htmltools)
library(sf)
library(arrow)

options(scipen = 999)

Sys.setlocale(locale = "es_AR.UTF-8")

```

```{r carga base}

# Base Actual
base_total <- open_dataset("/srv/DataDNMYE/cnrt/base_de_trabajo/base_final/cnrt_total_historica_2025-01-01_a_2025-03-31.parquet") # Actualizar

# Base Año Previo
base_vieja <- open_dataset("/srv/DataDNMYE/cnrt/base_de_trabajo/base_final/cnrt_total_historica_2024-01-01_a_2024-12-31.parquet")

# Filtramos mismo periodo
base_vieja <- base_vieja %>% 
  filter(mes <= base_total %>% pull(mes) %>% max())


# Variables Fecha
publicacion_mes_anio <- strftime(Sys.Date(), '%B %Y')

datos_mes_anio <- strftime(base_total %>% pull(fecha) %>% max(), '%B')

datos_mes_anio_bis <- strftime(base_total %>% pull(fecha) %>% max(), '%d-%m-%Y')

base_tur <- open_dataset("/srv/DataDNMYE/cnrt/base_de_trabajo/dut/cnrt_dut_tot_final.parquet") %>% 
  mutate(fecha_inicio = as.character(fecha_inicio))

inicio_1 <- as.character(floor_date(dmy(datos_mes_anio_bis), "year"))
inicio_2 <- as.character(floor_date(dmy(datos_mes_anio_bis), "year") - years(1))
fin_1 <- as.character(ceiling_date(dmy(datos_mes_anio_bis), "month") - years(1))

base_tur <- base_tur %>% 
  filter(fecha_inicio >= inicio_1 |
           (fecha_inicio >= inicio_2 & 
           fecha_inicio < fin_1))

```


```{r Regiones}
# Regiones Tramos
base_total <- base_total %>%
  mutate(region_destino = case_when(provincia_destino == "Buenos Aires" ~ "Buenos Aires",
                                    provincia_destino == "Ciudad Autónoma de Buenos Aires" ~ "Ciudad Autónoma de Buenos Aires",
                                    provincia_destino == "Córdoba" ~ "Córdoba",
                                    provincia_destino == "Tierra del Fuego, Antártida e Islas del Atlántico Sur" ~ "Patagonia",
                                    provincia_destino == "Santa Cruz" ~ "Patagonia",
                                    provincia_destino == "Chubut" ~ "Patagonia",
                                    provincia_destino == "Neuquén" ~ "Patagonia",
                                    provincia_destino == "Río Negro" ~ "Patagonia",
                                    provincia_destino == "La Pampa" ~ "Patagonia",
                                    provincia_destino == "Mendoza" ~ "Cuyo",
                                    provincia_destino == "San Juan" ~ "Cuyo",
                                    provincia_destino == "San Luis" ~ "Cuyo",
                                    provincia_destino == "La Rioja" ~ "Norte",
                                    provincia_destino == "Catamarca" ~ "Norte",
                                    provincia_destino == "Salta" ~ "Norte",
                                    provincia_destino == "Jujuy" ~ "Norte",
                                    provincia_destino == "Santiago del Estero" ~ "Norte",
                                    provincia_destino == "Tucumán" ~ "Norte",
                                    provincia_destino == "Santa Fe" ~ "Litoral",
                                    provincia_destino == "Chaco" ~ "Litoral",
                                    provincia_destino == "Formosa" ~ "Litoral",
                                    provincia_destino == "Misiones" ~ "Litoral",
                                    provincia_destino == "Corrientes" ~ "Litoral",
                                    provincia_destino == "Entre Ríos" ~ "Litoral",
                                    T ~ "No hay info"),
         region_origen = case_when(provincia_origen == "Buenos Aires" ~ "Buenos Aires",
                                   provincia_origen == "Ciudad Autónoma de Buenos Aires" ~ "Ciudad Autónoma de Buenos Aires",
                                   provincia_origen == "Córdoba" ~ "Córdoba",
                                   provincia_origen == "Tierra del Fuego, Antártida e Islas del Atlántico Sur" ~ "Patagonia",
                                   provincia_origen == "Santa Cruz" ~ "Patagonia",
                                   provincia_origen == "Chubut" ~ "Patagonia",
                                   provincia_origen == "Neuquén" ~ "Patagonia",
                                   provincia_origen == "Río Negro" ~ "Patagonia",
                                   provincia_origen == "La Pampa" ~ "Patagonia",
                                   provincia_origen == "Mendoza" ~ "Cuyo",
                                   provincia_origen == "San Juan" ~ "Cuyo",
                                   provincia_origen == "San Luis" ~ "Cuyo",
                                   provincia_origen == "La Rioja" ~ "Norte",
                                   provincia_origen == "Catamarca" ~ "Norte",
                                   provincia_origen == "Salta" ~ "Norte",
                                   provincia_origen == "Jujuy" ~ "Norte",
                                   provincia_origen == "Santiago del Estero" ~ "Norte",
                                   provincia_origen == "Tucumán" ~ "Norte",
                                   provincia_origen == "Santa Fe" ~ "Litoral",
                                   provincia_origen == "Chaco" ~ "Litoral",
                                   provincia_origen == "Formosa" ~ "Litoral",
                                   provincia_origen == "Misiones" ~ "Litoral",
                                   provincia_origen == "Corrientes" ~ "Litoral",
                                   provincia_origen == "Entre Ríos" ~ "Litoral",
                                   T ~ "No hay info"))

```



```{r VIAJES}
# Viajes mensuales
viajes_mes <- base_total %>%
  group_by(anio, mes) %>%
  summarise(viajes = n_distinct(id_servicio)) %>%
  ungroup() %>% 
  collect() %>% 
  group_by(anio) %>% 
  mutate(viajes_anio = sum(viajes)) %>% 
  ungroup() %>%
  slice_max(mes)

# Viajes mensuales - año previo
viajes_mes_anio_pasado <- base_vieja %>%
  group_by(anio, mes) %>%
  summarise(viajes = n_distinct(id_servicio)) %>%
  ungroup() %>% 
  collect() %>% 
  group_by(anio) %>% 
  mutate(viajes_anio = sum(viajes)) %>% 
  ungroup() %>%
  slice_max(mes)

# Variaciòn interanual
variacion_interanual <- if_else((viajes_mes %>% select(viajes) %>% pull)/(viajes_mes_anio_pasado %>% select(viajes) %>% pull) - 1 < 0,
                           paste0(round(((viajes_mes %>% select(viajes) %>% pull)/(viajes_mes_anio_pasado %>% select(viajes) %>% pull)-1)*100*-1, 2) %>% format(., decimal.mark = ","),
                                  "% menos"),
                           paste0(round(((viajes_mes %>% select(viajes) %>% pull)/(viajes_mes_anio_pasado %>% select(viajes) %>% pull)-1)*100, 2) %>% format(., decimal.mark = ","),
                                  "% mas"))

# Viajes mensuales
viajes_mes_total <- viajes_mes %>% 
  select(viajes) %>% 
  pull %>%
  format(., big.mark = ".")

# variacion_interanual <- if_else(vuelos_mes$var_ia > 0,
#                                 paste0("un crecimiento de ",
#                                        format(round(vuelos_mes$var_ia, 2),
#                                               decimal.mark = ","),
#                                        "%"),
#                                 paste0("un decrecimiento de ",
#                                        format(round(vuelos_mes$var_ia, 2),
#                                               decimal.mark = ","),
#                                        "%"))

# Acumulado anual
viajes_acumulados_total <- viajes_mes %>% 
  select(viajes_anio) %>% 
  pull %>%
  format(., big.mark = ".")

# Variación acumulado anual
variacion_interanual_acum <- if_else((viajes_mes %>% select(viajes_anio) %>% pull)/(viajes_mes_anio_pasado %>% select(viajes_anio) %>% pull) - 1 < 0,
                           paste0(round(((viajes_mes %>% select(viajes_anio) %>% pull)/(viajes_mes_anio_pasado %>% select(viajes_anio) %>% pull)-1)*100*-1, 2) %>% format(., decimal.mark = ","),
                                  "% menos"),
                           paste0(round(((viajes_mes %>% select(viajes_anio) %>% pull)/(viajes_mes_anio_pasado %>% select(viajes_anio) %>% pull)-1)*100, 2) %>% format(., decimal.mark = ","),
                                  "% mas"))
```

```{r PASAJEROS}
# Pasajeros mensuales
pasajeros_mes <- base_total %>%
  group_by(anio, mes) %>%
  summarise(pasajeros_mes = sum(pasajeros, na.rm = T)) %>% # POr que da distinto al tablero?
  ungroup() %>% 
    collect() %>% 
  group_by(anio) %>% 
  mutate(pasajeros_anio = sum(pasajeros_mes)) %>% 
  ungroup() %>%
  slice_max(mes)

# Pasajeros mes - año previo
pasajeros_mes_anio_pasado <- base_vieja %>%
  group_by(anio, mes) %>%
  summarise(pasajeros_mes = sum(pasajeros, na.rm = T)) %>% # POr que da distinto al tablero?
  ungroup() %>% 
    collect() %>% 
  group_by(anio) %>% 
  mutate(pasajeros_anio = sum(pasajeros_mes)) %>% 
  ungroup() %>%
  slice_max(mes)

# Variación interanual
var_ia_pasajeros <- if_else((pasajeros_mes %>% select(pasajeros_mes) %>% pull)/(pasajeros_mes_anio_pasado %>% select(pasajeros_mes) %>% pull) - 1 < 0,
                           paste0(round(((pasajeros_mes %>% select(pasajeros_mes) %>% pull)/(pasajeros_mes_anio_pasado %>% select(pasajeros_mes) %>% pull)-1)*100*-1, 2) %>% format(., decimal.mark = ","),
                                  "% menos"),
                           paste0(round(((pasajeros_mes %>% select(pasajeros_mes) %>% pull)/(pasajeros_mes_anio_pasado %>% select(pasajeros_mes) %>% pull)-1)*100, 2) %>% format(., decimal.mark = ","),
                                  "% mas"))

# pasajeros mensuales
pasajeros_mes_total <- pasajeros_mes %>% 
  select(pasajeros_mes) %>% 
  pull %>%
  format(., big.mark = ".")

# variacion_interanual <- if_else(vuelos_mes$var_ia > 0,
#                                 paste0("un crecimiento de ",
#                                        format(round(vuelos_mes$var_ia, 2),
#                                               decimal.mark = ","),
#                                        "%"),
#                                 paste0("un decrecimiento de ",
#                                        format(round(vuelos_mes$var_ia, 2),
#                                               decimal.mark = ","),
#                                        "%"))

# Acumulado anual
pasajeros_acumulados_total <- pasajeros_mes %>% 
  select(pasajeros_anio) %>% 
  pull %>%
  format(., big.mark = ".")

# Variación acumulado anual
variacion_interanual_acum_pasajeros <- if_else((pasajeros_mes %>% select(pasajeros_anio) %>% pull)/(pasajeros_mes_anio_pasado %>% select(pasajeros_anio) %>% pull) - 1 < 0,
                           paste0(round(((pasajeros_mes %>% select(pasajeros_anio) %>% pull)/(pasajeros_mes_anio_pasado %>% select(pasajeros_anio) %>% pull)-1)*100*-1, 2) %>% format(., decimal.mark = ","),
                                  "% menos"),
                           paste0(round(((pasajeros_mes %>% select(pasajeros_anio) %>% pull)/(pasajeros_mes_anio_pasado %>% select(pasajeros_anio) %>% pull)-1)*100, 2) %>% format(., decimal.mark = ","),
                                  "% mas"))
```

```{r ASIENTOS}

# Asientos mensuales
asientos_mes <- base_total %>%
  distinct(anio, mes, id_servicio, cantidad_asientos_ruta) %>% 
  group_by(anio, mes) %>%
  summarise(asientos_mes = sum(cantidad_asientos_ruta, na.rm = T)) %>% # POr que da distinto al tablero?
  ungroup() %>% 
  collect() %>% 
  group_by(anio) %>% 
  mutate(asientos_anio = sum(asientos_mes)) %>% 
  ungroup() %>%
  slice_max(mes)

# asientos mes - año previo
asientos_mes_anio_pasado <- base_vieja %>%
  distinct(anio, mes, id_servicio, cantidad_asientos_ruta) %>% 
  group_by(anio, mes) %>%
  summarise(asientos_mes = sum(cantidad_asientos_ruta, na.rm = T)) %>% # POr que da distinto al tablero?
  ungroup() %>% 
  collect() %>% 
  group_by(anio) %>% 
  mutate(asientos_anio = sum(asientos_mes)) %>% 
  ungroup() %>%
  slice_max(mes)

# Variaciòn interanual
var_ia_asientos <- if_else((asientos_mes %>% select(asientos_mes) %>% pull)/(asientos_mes_anio_pasado %>% select(asientos_mes) %>% pull) - 1 < 0,
                           paste0(round(((asientos_mes %>% select(asientos_mes) %>% pull)/(asientos_mes_anio_pasado %>% select(asientos_mes) %>% pull)-1)*100*-1, 2) %>% format(., decimal.mark = ","),
                                  "% menos"),
                           paste0(round(((asientos_mes %>% select(asientos_mes) %>% pull)/(asientos_mes_anio_pasado %>% select(asientos_mes) %>% pull)-1)*100, 2) %>% format(., decimal.mark = ","),
                                  "% mas"))

# asientos mensuales
asientos_mes_total <- asientos_mes %>% 
  select(asientos_mes) %>% 
  pull %>%
  format(., big.mark = ".")

# variacion_interanual <- if_else(vuelos_mes$var_ia > 0,
#                                 paste0("un crecimiento de ",
#                                        format(round(vuelos_mes$var_ia, 2),
#                                               decimal.mark = ","),
#                                        "%"),
#                                 paste0("un decrecimiento de ",
#                                        format(round(vuelos_mes$var_ia, 2),
#                                               decimal.mark = ","),
#                                        "%"))

# Acumulado anual
asientos_acumulados_total <- asientos_mes %>% 
  select(asientos_anio) %>% 
  pull %>%
  format(., big.mark = ".")

# Variación acumulado anual
variacion_interanual_acum_asientos <- if_else((asientos_mes %>% select(asientos_anio) %>% pull)/(asientos_mes_anio_pasado %>% select(asientos_anio) %>% pull) - 1 < 0,
                           paste0(round(((asientos_mes %>% select(asientos_anio) %>% pull)/(asientos_mes_anio_pasado %>% select(asientos_anio) %>% pull)-1)*100*-1, 2) %>% format(., decimal.mark = ","),
                                  "% menos"),
                           paste0(round(((asientos_mes %>% select(asientos_anio) %>% pull)/(asientos_mes_anio_pasado %>% select(asientos_anio) %>% pull)-1)*100, 2) %>% format(., decimal.mark = ","),
                                  "% mas"))
```

```{r}
base_tur_resumen <- base_tur %>%
  collect() %>% 
  mutate(anio = year(fecha_inicio),
         mes = month(fecha_inicio)) %>% 
  summarise(viajes = n(),
            pasajeros_mes = sum(pasajeros),
            asientos_mes = sum(cantidad_asientos),
            .by = c(anio, mes))

base_tur_resumen <- base_tur_resumen %>% 
  group_by(anio) %>% 
  mutate(viajes_anio = sum(viajes),
         pasajeros_anio = sum(pasajeros_mes),
         asientos_anio = sum(asientos_mes)) %>% 
  ungroup() %>% 
  filter(mes == month(datos_mes_anio_bis))

base_sr_resumen <- rbind(viajes_mes,viajes_mes_anio_pasado) %>% 
  left_join(rbind(pasajeros_mes_anio_pasado,pasajeros_mes)) %>% 
  left_join(rbind(asientos_mes,asientos_mes_anio_pasado))

base_resumen <- bind_rows(
  base_sr_resumen %>% mutate(categoria = "Servicios regulares"),
  base_tur_resumen %>% mutate(categoria = "Servicios de turismo"),
)

base_resumen <- base_resumen %>% 
  arrange(anio) %>% 
  group_by(categoria) %>% 
  mutate(across(3:8, tasa_variacion, .names = "var_{col}")) %>% 
  filter(anio == year(inicio_1)) %>% 
  select(-c(mes,anio))

base_gt <- bind_rows(
  base_resumen %>% select(viajes, var_viajes, contains("mes"), categoria) %>% mutate(periodo = "Mes") %>% 
    rename_with(~str_remove_all(., "_mes")),
  base_resumen %>% select(contains("anio"), categoria) %>% mutate(periodo = "Acumulado") %>% 
        rename_with(~str_remove_all(., "_anio"))
  ) %>% 
  select(categoria, periodo, viajes, var_viajes, pasajeros, var_pasajeros, asientos, var_asientos)

```

**(Publicado en `r publicacion_mes_anio` con datos actualizados al `r datos_mes_anio_bis`)**

El reporte mensual que aquí presentamos se basa en el *[Documento de Trabajo N°14: "Conectividad Terrestre. Diagnóstico turístico del mercado interurbano de pasajeros."](https://tableros.yvera.tur.ar/recursos/biblioteca/conectividad_terrestre.pdf)* que analiza el flujo de pasajeros en servicios regulares de buses de media y larga distancia al interior del país entre enero de 2019 y octubre de 2023. En este marco, el actual trabajo busca continuar con la publicación periódica de estadísticas vinculadas a la conectividad terrestre en el país. Para más información visite el [tablero de conectividad terrestre](https://tableros.yvera.tur.ar/conectividad_terrestre/).

En la siguiente tabla resumen se incorpora, además, información sobre servicios de turismo[^1].
 
[^1]: Según la Resolución SGT Nº73/17 del Ministerio de Transporte de la Nación, un servicio de turismo es aquel que se efectúa a fin de atender un servicio de transporte integrado en una programación turística, como complemento a una actividad de tal naturaleza, trasladando a un contingente y expresamente identificando las personas que lo componen, conforme a un contrato celebrado a tal efecto.

```{r}
base_gt %>% 
  mutate(across(c(viajes,asientos,pasajeros), as.integer)) %>% 
  gt() %>% 
  cols_label(periodo = "",
             viajes = "Cantidad",
             var_viajes = "Var i.a.",
             pasajeros = "Cantidad",
             var_pasajeros = "Var i.a.",
             asientos = "Cantidad",
             var_asientos = "Var i.a.") %>%
  tab_spanner(label = "Viajes", columns = c(viajes, var_viajes)) %>% 
  tab_spanner(label = "Pasajeros", columns = c(pasajeros, var_pasajeros)) %>% 
  tab_spanner(label = "Asientos", columns = c(asientos, var_asientos)) %>% 
  tab_header("Resumen de conectividad terrestre",
             glue::glue("{datos_mes_anio} {year(inicio_1)}")) %>% 
  tab_source_note("Fuente: DMyE en base a datos de CNRT") %>% 
  gt_theme_dnmye()
```

## Servicios regulares

En el mes de **`r datos_mes_anio`**, fueron contabilizados **`r viajes_mes_total` viajes** de buses de media y larga distancia en todo el país, lo que representa un **`r variacion_interanual` frente a un año atrás**. En total, en el acumulado anual, se realizaron `r viajes_acumulados_total` servicios regulares, un `r variacion_interanual_acum` si se compara con el mismo período del año previo.

En el mismo mes, fueron transportados **`r pasajeros_mes_total` pasajeros**, un **`r var_ia_pasajeros`** con respecto a `r datos_mes_anio` del año previo. En el acumulado anual, ello significa que viajaron hasta el momento `r pasajeros_acumulados_total` personas por el país, un `r variacion_interanual_acum_pasajeros` en comparación al mismo intervalo del año anterior.

Con respecto al número de **asientos** disponibles en servicios regulares, en `r datos_mes_anio`, fueron ofrecidos **`r asientos_mes_total` asientos**, lo que supone un **`r var_ia_asientos`** contra un año atrás, y, en lo que va del año, `r asientos_acumulados_total` asientos, `r variacion_interanual_acum_asientos` frente al mismo período previo.

```{r}
mes_ref <- month(datos_mes_anio_bis)

# Gráfico - Pasajeros.
base_total_agrupada_region_pasajeros <- base_total %>% 
    filter(mes == mes_ref) %>%
  group_by(region_origen, region_destino) %>% 
  summarise(total = sum(pasajeros)) %>% 
  ungroup() %>% 
  collect()

base_total_agrupada_region_texto <- base_total_agrupada_region_pasajeros %>%
  group_by(region_destino) %>%
  summarise(total = sum(total))

# Región 1 
# Etiqueta
region_1 <- (base_total_agrupada_region_texto %>% slice_max(total))[1,1] %>% pull
# Valores
region_1_total <- (base_total_agrupada_region_texto %>% slice_max(total))[1,2] %>% pull %>% format(., big.mark = ".")

# Región 2
# Etiqueta
region_2 <- (base_total_agrupada_region_texto %>% slice_max(n = 2, total) %>% slice_tail())[1,1] %>% pull
# Valores
region_2_total <- (base_total_agrupada_region_texto %>% slice_max(n = 2, total)%>% slice_tail())[1,2] %>% pull %>% format(., big.mark = ".")

# Región 3
# Etiqueta
region_3 <- (base_total_agrupada_region_texto %>% slice_max(n = 3, total) %>% slice_tail())[1,1] %>% pull
# Valores
region_3_total <- (base_total_agrupada_region_texto %>% slice_max(n = 3, total)%>% slice_tail())[1,2] %>% pull %>% format(., big.mark = ".")
```

En lo respectivo a las regiones turísticas[^2], **`r region_1` fue la que más pasajeros recibió** durante el mes de `r datos_mes_anio` (**`r region_1_total`** en total). A la misma, le siguieron las regiones `r region_2` y `r region_3`, con `r region_2_total` y `r region_3_total` pasajeros, respectivamente.

[^2]: Las regiones turísticas son Buenos Aires (Buenos Aires), Ciudad Autónoma de Buenos Aires (Ciudad Autónoma de Buenos Aires), Córdoba (Córdoba), Cuyo (Mendoza, San Juan y San Luis), Litoral (Chaco, Corrientes, Entre Ríos, Formosa, Misiones y Santa Fe), Norte (Catamarca, Jujuy, La Rioja, Salta, Santiago del Estero y Tucumán) y Patagonia (Chubut, La Pampa, Neuquén, Río Negro, Santa Cruz y Tierra del Fuego, Antártida e Islas del Atlántico Sur).

```{r Sankey x región}
# VER
# Título visualización
# Etiqueta eje izq


# base_total_agrupada_region <- base_total %>% 
#   filter(mes == month(max(fecha))) %>% 
#   group_by(region_origen, region_destino) %>% 
#   summarise(total = n()) %>% 
#   ungroup()
# 
# base_total_agrupada_region_texto <- base_total_agrupada_region %>% 
#   group_by(region_destino) %>% 
#   summarise(total = sum(total)) 
#
# # Gráfico - Viajes.
# colnames(base_total_agrupada_region) <- c("source", "target", "value")
# base_total_agrupada_region$target <- paste(base_total_agrupada_region$target, " ", sep="")
# 
# nodos <- data.frame(name=c(as.character(base_total_agrupada_region$source), as.character(base_total_agrupada_region$target)) %>% unique())
# 
# base_total_agrupada_region$IDsource = match(base_total_agrupada_region$source, nodos$name)-1
# base_total_agrupada_region$IDtarget = match(base_total_agrupada_region$target, nodos$name)-1
# 
# ColourScal ='d3.scaleOrdinal() .range(["#EE3D8F", "#F7941E", "#FFD100", "#D7DF23", "#50B8B1", "#9283BE", "#37BBED", "#50535C", "#AAAAAA", "#E7E7E7"])'
# 
# sankeyNetwork(Links = base_total_agrupada_region,
#               Nodes = nodos,
#               Source = "IDsource",
#               Target = "IDtarget",
#               Value = "value",
#               NodeID = "name",
#               sinksRight = T,
#               colourScale = ColourScal,
#               nodeWidth = 40,
#               fontSize = 13,
#               nodePadding = 20)

colnames(base_total_agrupada_region_pasajeros) <- c("source", "target", "value")

base_total_agrupada_region_pasajeros$target <- paste(base_total_agrupada_region_pasajeros$target, " ", sep="")

nodos <- data.frame(name=c(as.character(base_total_agrupada_region_pasajeros$source), 
                           as.character(base_total_agrupada_region_pasajeros$target)) %>%
                      unique())

base_total_agrupada_region_pasajeros$IDsource = match(base_total_agrupada_region_pasajeros$source, nodos$name) - 1

base_total_agrupada_region_pasajeros$IDtarget = match(base_total_agrupada_region_pasajeros$target, nodos$name) - 1

# Seteo la paleta
ColourScal ='d3.scaleOrdinal() .range(["#EE3D8F", "#F7941E", "#FFD100", "#D7DF23", "#50B8B1", "#9283BE", "#37BBED", "#50535C", "#AAAAAA", "#E7E7E7"])'

sankey <- sankeyNetwork(Links = base_total_agrupada_region_pasajeros,
              Nodes = nodos,
              Source = "IDsource",
              Target = "IDtarget",
              Value = "value",
              NodeID = "name",
              sinksRight = T,
              colourScale = ColourScal,
              nodeWidth = 40,
              fontSize = 13,
              nodePadding = 20)


sankey <- htmlwidgets::prependContent(sankey, htmltools::tags$h1("Flujo de pasajeros entre regiones turísticas",
                                                                 style = "font-size: 20px;
                                                                 height: -10%"))


# # create left-right label 
# leftTx <-  htmltools::tags$div( 
#          style="max-width: 30vw; height: 100%; 
#                  display: flex; align-items: center; 
#                  justify-content: center;", 
#          htmltools::tags$p("ORIGEN"))
# 
# rightTx <-  htmltools::tags$div( 
#          style="max-width: 30vw; height: 100%; 
#                  display: flex; align-items: center; 
#                  justify-content: center;", 
#          htmltools::tags$p("DESTINO"))
#  
# # final output with label. combineWidget
# # can be use by manipulateWidget.
# sankey <- htmltools::combineWidgets(
#                       leftCol = leftTx,
#                       rightCol = rightTx,
#                       nrow = 1)

sankey

```

```{r}
cnrt <- open_dataset("/srv/DataDNMYE/cnrt/base_de_trabajo/base_final/")

graf_7 <- cnrt %>% 
  mutate(region_destino = case_when(provincia_destino == "Buenos Aires" ~ "Buenos Aires",
                                    provincia_destino == "Ciudad Autónoma de Buenos Aires" ~ "Ciudad Autónoma de Buenos Aires",
                                    provincia_destino == "Córdoba" ~ "Córdoba",
                                    provincia_destino == "Tierra del Fuego, Antártida e Islas del Atlántico Sur" ~ "Patagonia",
                                    provincia_destino == "Santa Cruz" ~ "Patagonia",
                                    provincia_destino == "Chubut" ~ "Patagonia",
                                    provincia_destino == "Neuquén" ~ "Patagonia",
                                    provincia_destino == "Río Negro" ~ "Patagonia",
                                    provincia_destino == "La Pampa" ~ "Patagonia",
                                    provincia_destino == "Mendoza" ~ "Cuyo",
                                    provincia_destino == "San Juan" ~ "Cuyo",
                                    provincia_destino == "San Luis" ~ "Cuyo",
                                    provincia_destino == "La Rioja" ~ "Norte",
                                    provincia_destino == "Catamarca" ~ "Norte",
                                    provincia_destino == "Salta" ~ "Norte",
                                    provincia_destino == "Jujuy" ~ "Norte",
                                    provincia_destino == "Santiago del Estero" ~ "Norte",
                                    provincia_destino == "Tucumán" ~ "Norte",
                                    provincia_destino == "Santa Fe" ~ "Litoral",
                                    provincia_destino == "Chaco" ~ "Litoral",
                                    provincia_destino == "Formosa" ~ "Litoral",
                                    provincia_destino == "Misiones" ~ "Litoral",
                                    provincia_destino == "Corrientes" ~ "Litoral",
                                    provincia_destino == "Entre Ríos" ~ "Litoral",
                                    T ~ "No hay info"),
         region_origen = case_when(provincia_origen == "Buenos Aires" ~ "Buenos Aires",
                                   provincia_origen == "Ciudad Autónoma de Buenos Aires" ~ "Ciudad Autónoma de Buenos Aires",
                                   provincia_origen == "Córdoba" ~ "Córdoba",
                                   provincia_origen == "Tierra del Fuego, Antártida e Islas del Atlántico Sur" ~ "Patagonia",
                                   provincia_origen == "Santa Cruz" ~ "Patagonia",
                                   provincia_origen == "Chubut" ~ "Patagonia",
                                   provincia_origen == "Neuquén" ~ "Patagonia",
                                   provincia_origen == "Río Negro" ~ "Patagonia",
                                   provincia_origen == "La Pampa" ~ "Patagonia",
                                   provincia_origen == "Mendoza" ~ "Cuyo",
                                   provincia_origen == "San Juan" ~ "Cuyo",
                                   provincia_origen == "San Luis" ~ "Cuyo",
                                   provincia_origen == "La Rioja" ~ "Norte",
                                   provincia_origen == "Catamarca" ~ "Norte",
                                   provincia_origen == "Salta" ~ "Norte",
                                   provincia_origen == "Jujuy" ~ "Norte",
                                   provincia_origen == "Santiago del Estero" ~ "Norte",
                                   provincia_origen == "Tucumán" ~ "Norte",
                                   provincia_origen == "Santa Fe" ~ "Litoral",
                                   provincia_origen == "Chaco" ~ "Litoral",
                                   provincia_origen == "Formosa" ~ "Litoral",
                                   provincia_origen == "Misiones" ~ "Litoral",
                                   provincia_origen == "Corrientes" ~ "Litoral",
                                   provincia_origen == "Entre Ríos" ~ "Litoral",
                                   T ~ "No hay info"),
         fecha = floor_date(fecha, unit = "month")) %>% 
  group_by(fecha, region_destino) %>%
  summarise(
    pasajeros = sum(pasajeros, na.rm = T),
    # asientos = min(cantidad_asientos_ruta),
    # tramos = n_distinct(id_servicio)
  ) %>% 
    collect() %>% 
  ggplot(aes(x = fecha,
                y = pasajeros,
                color = region_destino),
         alpha = 0.6,
         size = 1.25) +
  geom_line() +
  geom_point(aes(text = paste("Fecha:",
                              format(fecha,"%b-%y <br>"),
                              glue::glue("{region_destino}"), 
                              "<br> Total:",
                              format(pasajeros,
                                     big.mark=".", decimal.mark = ",", digits=0)))) +
  scale_y_continuous(#limits = c(0, 1000000),
                     breaks = seq(0, 1000000, 100000),
                     labels = function(x) format(x, big.mark = ".")) +
  scale_x_date(date_breaks = "3 month", 
               date_labels = "%b-%y") +
  scale_color_dnmye() +
  guides(col = guide_legend(ncol = 2))+
  theme_minimal() +
    theme(legend.position = "bottom",
          axis.text.x = element_text(angle = 45,
                                   hjust = 1,
                                   vjust = 1)) +
  labs(title = "Pasajeros por región turística de destino",
       subtitle = "Serie histórica",
       y = "Total",
       x = "",
       color = "")

ggplotly(graf_7, tooltip = "text") %>%
  layout(legend = list(orientation = 'h',
                       x = -0.05, y = -0.2))  

```

```{r}
# library(treemap)
# library(treemapify)
# 
# # Generamos base - viajes
# base_total_treemap <- base_total %>% 
#   filter(mes == month(max(fecha))) %>%
#   group_by(provincia_destino, localidad_destino) %>% 
#   summarise(total = n()) %>% 
#   mutate(total_acum = sum(total, na.rm = T),
#          pct = total/total_acum,
#          localidad_destino = case_when(pct < 0.025 ~ "Otras Localidades",
#                                        T ~ localidad_destino)) %>% 
#   ungroup() %>% 
#   group_by(provincia_destino, localidad_destino) %>% 
#   summarise(total = sum(total))
# 
# treemap(base_total_treemap,
#         index = c("provincia_destino",
#                   "localidad_destino"),
#         vSize="total",
#         type="index",
#         title = "Viajes por provincia")
# 
# ggplot(base_total_treemap,
#        aes(area = total,
#                    fill = provincia_destino,
#                    subgroup = provincia_destino,
#                    label = localidad_destino)) +
#   geom_treemap(place = "centre") +
#   geom_treemap_text(colour = "white",
#                     place = "centre",
#                     size = 15) +
#   geom_treemap_subgroup_border(colour = "black") +
# paletteer::scale_fill_paletteer_d("khroma::soil") +
#   labs(title = "Cantidad de viajes por destino",
#        subtitle = glue::glue("Servicios regulares - {str_to_title(datos_mes_anio)}")) +
#   theme(legend.position = "none")

```

```{r Provincias}
# Destino ruta o destino original? Destino original cuenta varias veces el mismo tryaecto
# Ej ruta caba - rosario -> caba - el talar, caba - san nicolas, el talar - san nicolar, caba - rosario, el talar - rosario, san nicolas -  rosarios

# # Por Viajes
# rank_provs <- base_total %>% 
#   filter(mes == max(mes)) %>%
#   group_by(provincia_destino) %>% 
#   summarise(viajes = n_distinct(id_servicio)) %>%
#   arrange(-viajes) %>% 
#   top_n(3) 
# 
# # 1° Prov
# primer_rank_prov <- rank_provs[1,1] %>% pull
# # 2° Prov
# segun_rank_prov <- rank_provs[2,1] %>% pull
# # 3° Prov
# tercer_rank_prov <- rank_provs[3,1] %>% pull


# Por pasajeros
rank_provs <- base_total %>% 
  filter(mes == mes_ref) %>%
  group_by(provincia_destino) %>% 
  summarise(pasajeros = sum(pasajeros, na.rm = T)) %>%
  collect() %>% 
  slice_max(n = 3, pasajeros)

# 1° Prov
primer_rank_prov <- rank_provs[1,1] %>% pull
primer_rank_prov_tot <- rank_provs[1,2] %>% pull %>% format(., big.mark = ".")
# 2° Prov
segun_rank_prov <- rank_provs[2,1] %>% pull
segun_rank_prov_tot <- rank_provs[2,2] %>% pull %>% format(., big.mark = ".")
# 3° Prov
tercer_rank_prov <- rank_provs[3,1] %>% pull
tercer_rank_prov_tot <- rank_provs[3,2] %>% pull %>% format(., big.mark = ".")

```

Los distritos de **`r primer_rank_prov`, `r segun_rank_prov` y `r tercer_rank_prov`** son aquellos a los que más pasajeros arribaron durante el último mes en buses de media y larga distancia. Los mismos contabilizaron `r primer_rank_prov_tot`, `r segun_rank_prov_tot` y `r tercer_rank_prov_tot`, respectivamente.

```{r Treemap}
# Generamos base - pasajeros
base_total_treemap <- base_total %>% 
  filter(mes == mes_ref) %>%
  group_by(provincia_destino, localidad_destino) %>% 
  summarise(total = sum(pasajeros, na.rm = T)) %>% 
  collect() %>% 
  mutate(total_acum = sum(total, na.rm = T),
         pct = total/total_acum,
         localidad_destino = case_when(pct < 0.05 ~ "Otras Localidades",
                                       T ~ localidad_destino)) %>% 
  ungroup() %>% 
  group_by(provincia_destino, localidad_destino) %>% 
  summarise(total = sum(total))

# library(treemap)
# treemap(base_total_treemap,
#         index = c("provincia_destino",
#                   "localidad_destino"),
#         vSize = "total",
#         type = "index",
#         title = "Pasajeros por destino",
#         border.col = "black",
#         border.lwds = c(7,2),
#         bg.labels = 0,
#         fontsize.labels=c(0,10),
#         palette = paletteer::paletteer_d("khroma::soil"))


ggplot(base_total_treemap,
       aes(area = total,
                   fill = provincia_destino,
                   subgroup = provincia_destino,
                   label = paste(localidad_destino,
                                 paste(round(total/1000, 0), "mil"),
                                 sep = "\n"))) +
  geom_treemap(place = "centre",
               start = "topleft",
               color = "black") +
  geom_treemap_text(place = "centre",
                    size = 15,
                    start = "topleft") +
  geom_treemap_subgroup_border(colour = "black",
                               start = "topleft") +
  paletteer::scale_fill_paletteer_d("khroma::soil") +
  labs(title = "Cantidad de pasajeros por destino",
       subtitle = glue::glue("Servicios regulares por provincia - {str_to_title(datos_mes_anio)}"),
       caption = 'Nota: "Otras localidades" incluye todos aquellos destinos que no superan el 5% de los pasajeros provinciales.') +
  theme(legend.position = "none")

```

```{r Localidades}
# Localidades por viaje
# rank_locs <- base_total %>% 
#   filter(mes == max(mes)) %>%
#   group_by(localidad_destino) %>% 
#   summarise(viajes = n_distinct(id_servicio)) %>%
#   arrange(-viajes) %>% 
#   top_n(3) 
# 
# primer_rank_loc <- rank_locs[1,1] %>% pull
# segun_rank_loc <- rank_locs[2,1] %>% pull
# tercer_rank_loc <- rank_locs[3,1] %>% pull

# Localidades por pasajeros-
rank_locs <- base_total %>% 
  filter(mes == mes_ref) %>%
  group_by(localidad_destino) %>% 
  summarise(pasajeros = sum(pasajeros, na.rm = T)) %>%
  collect() %>% 
  slice_max(n = 3, pasajeros)

# 1° Localidad
primer_rank_loc <- rank_locs[1,1] %>% pull
primer_rank_loc_tot <- rank_locs[1,2] %>% pull %>% format(., big.mark = ".")
# 2° Localidad
segun_rank_loc <- rank_locs[2,1] %>% pull
segun_rank_loc_tot <- rank_locs[2,2] %>% pull %>% format(., big.mark = ".")
# 3° Localidad
tercer_rank_loc <- rank_locs[3,1] %>% pull
tercer_rank_loc_tot <- rank_locs[3,2] %>% pull %>% format(., big.mark = ".")
```

Por su parte, a nivel urbano, **`r primer_rank_loc`, `r segun_rank_loc` y `r tercer_rank_loc`** son aquellas localidades del país que más pasajeros recibieron en el período en cuestión. En total, `r primer_rank_loc_tot`, `r segun_rank_loc_tot` y `r tercer_rank_loc_tot` personas arribaron respectivamente.

```{r Localidades por viajes}
# freq_ciudad_dest_24 <- base_total %>% 
#   filter(mes == max(mes)) %>% 
#   group_by(localidad_destino) %>% 
#   summarise(frecuencias_24 = n_distinct(id_servicio)) %>% 
#   ungroup() %>% 
#   arrange(desc(frecuencias_24)) %>% 
#   mutate(posicion_24 = 1:n(),
#          participacion_24 = frecuencias_24/sum(frecuencias_24, na.rm = T))
# 
# freq_ciudad_dest_23 <- base_vieja %>% 
#   filter(mes == max(mes)) %>% 
#   group_by(localidad_destino) %>% 
#   summarise(frecuencias_23 = n_distinct(id_servicio)) %>% 
#   ungroup() %>% 
#   arrange(desc(frecuencias_23)) %>% 
#   mutate(posicion_23 = 1:n(),
#          participacion_23 = frecuencias_23/sum(frecuencias_23, na.rm = T))
# 
# freq_ciudad_dest_24 <- freq_ciudad_dest_24 %>% 
#   full_join(freq_ciudad_dest_23, by = "localidad_destino") %>%
#   mutate(variacion = (frecuencias_24 - frecuencias_23)/frecuencias_23,
#          localidad_destino = case_when(posicion_24 >= 20 ~ "Resto",
#                                                 T ~ localidad_destino)) %>%
#   group_by(localidad_destino) %>% 
#   summarise(frecuencias_24 = sum(frecuencias_24, na.rm = T),
#             frecuencias_23 = sum(frecuencias_23, na.rm = T),
#             posicion_24 = first(posicion_24),
#             posicion_23 = first(posicion_23)) %>% 
#   mutate(variacion = (frecuencias_24-frecuencias_23)/frecuencias_23,
#          participacion_24 = frecuencias_24/sum(frecuencias_24, na.rm = T),
#          posicion_24 = case_when(localidad_destino == "Resto" ~ "-",
#                                  T ~ as.character(posicion_24)),
#          posicion_23 = case_when(localidad_destino == "Resto" ~ "-",
#                                  T ~ as.character(posicion_23))) %>%
#   arrange(-frecuencias_24)
# 
# resto <- freq_ciudad_dest_24 %>% 
#   filter(localidad_destino == "Resto") %>% 
#   mutate(situacion = "-")
# 
# freq_ciudad_dest_24 <- freq_ciudad_dest_24 %>% 
#   filter(localidad_destino != "Resto") %>% 
#   mutate(situacion = case_when(as.numeric(posicion_24) < as.numeric(posicion_23) ~ "▲",
#                                as.numeric(posicion_24) > as.numeric(posicion_23) ~ "▼",
#                                T ~ "=")) %>% 
#   rbind(resto) %>% 
#   drop_na(posicion_24) %>% 
#   mutate(across(.cols = contains("frecuencias"), ~ round(., 0)),
#          posicion_23 = if_else(is.na(posicion_23),
#                                "-",
#                                posicion_23))
# 
# col_order <- c("localidad_destino",
#                "posicion_24",
#                "situacion",
#                "posicion_23",
#                "frecuencias_24",
#                "frecuencias_23",
#                "variacion",
#                "participacion_24")
# 
# freq_ciudad_dest_24 <- freq_ciudad_dest_24[, col_order]
# 
# freq_ciudad_dest_24[sapply(freq_ciudad_dest_24, is.infinite)] <- NA
# 
# freq_ciudad_dest_24 %>%
#   gt() %>% 
#   tab_header(
#     title = md("__DESTINOS POR SERVICIOS REGULARES__"),
#     subtitle = md(glue::glue("{str_to_title(strftime(max(base_total$fecha), '%B'))}"))) %>%  
#   tab_source_note(
#     source_note = md("**Fuente:** DNMyE en base a información de CNRT.")) %>% 
#   cols_label(
#     localidad_destino = md("**Ciudad**"),
#     posicion_23 = md("**2023**"),
#     situacion = md(""),
#     posicion_24 = md("**2024**"),
#     frecuencias_23 = md("**2023**"),
#     frecuencias_24 = md("**2024**"),
#     variacion = md("**v.a. %**"),
#     participacion_24 = md("**Participación 2024 (%)**")) %>% 
#   cols_align(
#     align = "center",
#     columns = everything()) %>% 
#   opt_table_font(
#     font = list(
#       google_font(name = "Encode Sans"))) %>% 
#   fmt_percent(columns = c("variacion","participacion_24"), decimals = 1, dec_mark = ",", sep_mark = ".") %>% 
#   tab_spanner(
#     label = "Posición",
#     columns = c("posicion_23", "situacion", "posicion_24")) %>% 
#   tab_spanner(
#     label = "Frecuencias",
#     columns = c("frecuencias_23", "frecuencias_24")
#   ) %>% 
#   tab_style(
#     style = list(
#       cell_text(weight = "bold")),
#     locations = cells_column_spanners(spanners = everything())
#   ) %>%
#   tab_style(
#     style = list(
#       cell_text(color = "#EE3D8F"),
#       cell_text(weight  = "bold")
#     ),
#     locations = cells_body(
#       columns = variacion,
#       rows = variacion < 0)
#   ) %>% 
#   tab_style(
#     style = list(
#       cell_text(color = "#50B8B1"),
#       cell_text(weight =  "bold")
#     ),
#     locations = cells_body(
#       columns = variacion,
#       rows = variacion > 0)) %>%
#   tab_style(
#     style = list(
#       cell_text(color = "#EE3D8F"),
#       cell_text(weight  = "bold")
#     ),
#     locations = cells_body(
#       columns = situacion,
#       rows = as.numeric(posicion_24) > as.numeric(posicion_23))
#   ) %>% 
#   tab_style(
#     style = list(
#       cell_text(color = "#50B8B1"),
#       cell_text(weight =  "bold")
#     ),
#     locations = cells_body(
#       columns = situacion,
#       rows = as.numeric(posicion_24) < as.numeric(posicion_23))) %>% 
#   sub_missing(
#     columns = everything(),
#     rows = everything(),
#     missing_text = "-")
```

```{r Localidades por pasajeros}
freq_ciudad_dest_24 <- base_total %>% 
  filter(mes == mes_ref) %>% 
  group_by(localidad_destino) %>% 
  summarise(pasajeros_24 = sum(pasajeros, na.rm = T)) %>% 
  ungroup() %>% 
  collect() %>% 
  arrange(desc(pasajeros_24)) %>% 
  mutate(posicion_24 = 1:n(),
         participacion_24 = pasajeros_24/sum(pasajeros_24, na.rm = T))

freq_ciudad_dest_23 <- base_vieja %>% 
  filter(mes == mes_ref) %>% 
  group_by(localidad_destino) %>% 
  summarise(pasajeros_23 = sum(pasajeros, na.rm = T)) %>% 
  ungroup() %>% 
    collect() %>% 
  arrange(desc(pasajeros_23)) %>% 
  mutate(posicion_23 = 1:n(),
         participacion_23 = pasajeros_23/sum(pasajeros_23, na.rm = T))

freq_ciudad_dest_24 <- freq_ciudad_dest_24 %>% 
  full_join(freq_ciudad_dest_23, by = "localidad_destino") %>%
  mutate(variacion = (pasajeros_24 - pasajeros_23)/pasajeros_23,
         localidad_destino = case_when(posicion_24 >= 20 ~ "Resto",
                                                T ~ localidad_destino)) %>%
  group_by(localidad_destino) %>% 
  summarise(pasajeros_24 = sum(pasajeros_24, na.rm = T),
            pasajeros_23 = sum(pasajeros_23, na.rm = T),
            posicion_24 = first(posicion_24),
            posicion_23 = first(posicion_23)) %>% 
  mutate(variacion = (pasajeros_24 - pasajeros_23)/pasajeros_23,
         participacion_24 = pasajeros_24/sum(pasajeros_24, na.rm = T),
         posicion_24 = case_when(localidad_destino == "Resto" ~ "-",
                                 T ~ as.character(posicion_24)),
         posicion_23 = case_when(localidad_destino == "Resto" ~ "-",
                                 T ~ as.character(posicion_23))) %>%
  arrange(-pasajeros_24)

resto <- freq_ciudad_dest_24 %>% 
  filter(localidad_destino == "Resto") %>% 
  mutate(situacion = "-")

freq_ciudad_dest_24 <- freq_ciudad_dest_24 %>% 
  filter(localidad_destino != "Resto") %>% 
  mutate(situacion = case_when(as.numeric(posicion_24) < as.numeric(posicion_23) ~ "▲",
                               as.numeric(posicion_24) > as.numeric(posicion_23) ~ "▼",
                               T ~ "=")) %>% 
  rbind(resto) %>% 
  drop_na(posicion_24) %>% 
  mutate(across(.cols = contains("pasajeros"), ~ round(., 0)),
         posicion_23 = if_else(is.na(posicion_23),
                               "-",
                               posicion_23))

col_order <- c("localidad_destino",
               "posicion_24",
               "situacion",
               "posicion_23",
               "pasajeros_24",
               "pasajeros_23",
               "variacion",
               "participacion_24")

freq_ciudad_dest_24 <- freq_ciudad_dest_24[, col_order]

freq_ciudad_dest_24[sapply(freq_ciudad_dest_24, is.infinite)] <- NA

freq_ciudad_dest_24 %>%
  gt() %>% 
  tab_header(
    title = md("__DESTINOS POR CANTIDAD DE PASAJEROS__"),
    subtitle = md(glue::glue("{str_to_title(strftime(base_total %>% pull(fecha) %>% max(), '%B'))}"))) %>%  
  tab_source_note(
    source_note = md("**Fuente:** DNMyE en base a información de CNRT.")) %>% 
  cols_label(
    localidad_destino = md("**Ciudad**"),
    posicion_23 = md("**2023**"),
    situacion = md(""),
    posicion_24 = md("**2024**"),
    pasajeros_23 = md("**2023**"),
    pasajeros_24 = md("**2024**"),
    variacion = md("**v.a. %**"),
    participacion_24 = md("**Participación 2024 (%)**")) %>% 
  cols_align(
    align = "center",
    columns = everything()) %>% 
  opt_table_font(
    font = list(
      google_font(name = "Encode Sans"))) %>% 
  fmt_number(columns = c("pasajeros_23", "pasajeros_24"), sep_mark = ".", decimals = 0) %>% 
  fmt_percent(columns = c("variacion","participacion_24"), decimals = 1, dec_mark = ",", sep_mark = ".") %>% 
  tab_spanner(
    label = "Posición",
    columns = c("posicion_23", "situacion", "posicion_24")) %>% 
  tab_spanner(
    label = "Pasajeros",
    columns = c("pasajeros_23", "pasajeros_24")
  ) %>% 
  tab_style(
    style = list(
      cell_text(weight = "bold")),
    locations = cells_column_spanners(spanners = everything())
  ) %>%
  tab_style(
    style = list(
      cell_text(color = "#EE3D8F"),
      cell_text(weight  = "bold")
    ),
    locations = cells_body(
      columns = variacion,
      rows = variacion < 0)
  ) %>% 
  tab_style(
    style = list(
      cell_text(color = "#50B8B1"),
      cell_text(weight =  "bold")
    ),
    locations = cells_body(
      columns = variacion,
      rows = variacion > 0)) %>%
  tab_style(
    style = list(
      cell_text(color = "#EE3D8F"),
      cell_text(weight  = "bold")
    ),
    locations = cells_body(
      columns = situacion,
      rows = as.numeric(posicion_24) > as.numeric(posicion_23))
  ) %>% 
  tab_style(
    style = list(
      cell_text(color = "#50B8B1"),
      cell_text(weight =  "bold")
    ),
    locations = cells_body(
      columns = situacion,
      rows = as.numeric(posicion_24) < as.numeric(posicion_23))) %>% 
  sub_missing(
    columns = everything(),
    rows = everything(),
    missing_text = "-")
```

```{r}
rutas_base <- base_total %>%
  filter(mes == mes_ref) %>%
  mutate(par_origen_destino = paste0(pmin(localidad_origen, localidad_destino),
                              " - ",
                              pmax(localidad_origen, localidad_destino))) %>%
  group_by(par_origen_destino, tramo_clasificacion) %>%
  summarise(total = n()) %>% # que cuente las veces que se repite o que haga n_distinct(id) para que sume solo los servicios únicos?
  ungroup() %>% 
  collect() %>% 
  slice_max(n = 20, total)

# 1° Ruta
primer_rank_ruta <- rutas_base[1,1] %>% pull
primer_rank_ruta_tot <- rutas_base[1,3] %>% pull %>% format(., big.mark = ".")
# 2° Ruta
segun_rank_ruta <- (rutas_base %>% filter(tramo_clasificacion == "Intrafederales"))[1,1] %>% pull
segun_rank_ruta_tot <- (rutas_base %>% filter(tramo_clasificacion == "Intrafederales"))[1,3] %>% pull %>% format(., big.mark = ".")
# 3° Ruta
n_ruta_portenias <- (rutas_base %>%
  group_by(tramo_clasificacion) %>%
  summarise(total = n()) %>% 
  arrange(desc(tramo_clasificacion)))[1,2] %>% pull

n_ruta_federales <- (rutas_base %>%
  group_by(tramo_clasificacion) %>%
  summarise(total = n()) %>% 
  arrange(desc(tramo_clasificacion)))[2,2] %>% pull
```

**La ruta con más servicios en ambos sentidos es `r primer_rank_ruta`**, con `r primer_rank_ruta_tot` frecuencias. Entre las rutas que no unen la Capital Federal con otros destinos del país, la que muestra más servicios es **`r segun_rank_ruta`**, con `r segun_rank_ruta_tot` viajes. En el top 20 de rutas con más servicios del país `r n_ruta_portenias` son porteñas y `r n_ruta_federales` son federales.

```{r}
rutas_base %>% 
  ggplot(aes(x = fct_reorder(par_origen_destino, total), y = total, fill = tramo_clasificacion)) +
  geom_bar(stat = "identity") +
  geom_label(aes(label = format(total, big.mark = ".")),
             fill = "white",
             hjust = -0.1,
             size = 3.5,
        show.legend = F) +
  scale_fill_dnmye() +
  scale_y_continuous(limits = c(0, max(rutas_base$total)*1.1),
                     #breaks = seq(0, 4000, 500),
                     labels = function(x) format(x, 
                                                 big.mark = "."))+
  labs(title = "Top 20: Rutas más transitadas",
       subtitle = glue::glue("Viajes - {str_to_sentence(datos_mes_anio)}"),
       x = "",
       y = "Total",
       fill = "",
       caption = "Nota: Los números representan viajes totales en ambos sentidos")+
  theme_minimal()+
  coord_flip() +
  theme(legend.position = "bottom")

```

```{r}
base_total_pasajeros <- base_total %>%
  filter(mes == mes_ref) %>%
  mutate(par_origen_destino = paste0(pmin(localidad_origen, localidad_destino),
                              " - ",
                              pmax(localidad_origen, localidad_destino))) %>%
  group_by(par_origen_destino, tramo_clasificacion) %>%
  summarise(total = sum(pasajeros, na.rm = T)) %>%
  ungroup() %>% 
  collect() %>% 
  slice_max(n = 20, total)

# 1° Ruta
primer_rank_ruta_pasajeros <- base_total_pasajeros[1,1] %>% pull
primer_rank_ruta_tot_pasajeros <- base_total_pasajeros[1,3] %>% pull %>% format(., big.mark = ".")
# 2° Ruta
segun_rank_ruta_pasajeros <- (base_total_pasajeros %>% filter(tramo_clasificacion == "Intrafederales"))[1,1] %>% pull
segun_rank_ruta_tot_pasajeros <- (base_total_pasajeros %>% filter(tramo_clasificacion == "Intrafederales"))[1,3] %>% pull %>% format(., big.mark = ".")
# 3° Ruta
n_ruta_portenias_pasajeros <- (base_total_pasajeros %>%
  group_by(tramo_clasificacion) %>%
  summarise(total = n()) %>% 
  arrange(desc(tramo_clasificacion)))[1,2] %>% pull

n_ruta_federales_pasajeros <- (base_total_pasajeros %>%
  group_by(tramo_clasificacion) %>%
  summarise(total = n()) %>% 
  arrange(desc(tramo_clasificacion)))[2,2] %>% pull
```

Con respecto al número de pasajeros, **la ruta más transitada del mes es `r primer_rank_ruta_pasajeros`**, con `r primer_rank_ruta_tot_pasajeros` pasajeros totales. Para con las rutas intrafederales, la más utilizada es **`r segun_rank_ruta_pasajeros`**, con `r segun_rank_ruta_tot_pasajeros` usuarios. En total, del top 20 de rutas con más pasajeros del país, `r n_ruta_portenias_pasajeros` son porteñas y `r n_ruta_federales_pasajeros` son federales.

```{r}
base_total_pasajeros %>% 
ggplot(aes(x = fct_reorder(par_origen_destino, total), y = total, fill = tramo_clasificacion)) +
  geom_bar(stat = "identity") +
  geom_label(aes(label = format(total, big.mark = ".")),
             fill = "white",
             hjust = -0.1,
             size = 3.5,
        show.legend = F) +
  scale_fill_dnmye() +
  scale_y_continuous(limits = c(0, max(base_total_pasajeros$total)*1.1),
                     #breaks = seq(0, 80000, 10000),
                     labels = function(x) format(x, 
                                                 big.mark = "."))+
  labs(title = "Top 20: Rutas más transitadas",
       subtitle = glue::glue("Pasajeros - {str_to_sentence(datos_mes_anio)}"),
       x = "",
       y = "Total",
       fill = "",
       caption = "Nota: Los números representan la suma de pasajeros en ambos sentidos")+
  theme_minimal()+
  coord_flip() +
  theme(legend.position = "bottom")
```


```{r RUTAS, include=FALSE, eval=FALSE}

# Rutas más frecuentes (con 4 o más frecuencias mensuales)
rutas_aereas_numero <- read_file_srv("/srv/DataDNMYE/cnrt/recursos/rutas_por_mes_clasificadas.csv")

# Rutas Federales
rutas_numero_federales <- (rutas_aereas_numero %>% filter(fecha == max(fecha)))[1,2] %>% pull

# Rutas Porteñas
rutas_numero_portenias <- (rutas_aereas_numero %>% filter(fecha == max(fecha)))[2,2] %>% pull

# Rutas Totales
rutas_numero_total <- rutas_numero_federales + rutas_numero_portenias

# Rutas Totales
rutas_aereas_numero_tot <- rutas_aereas_numero %>% 
  group_by(fecha) %>% 
  summarise(total_rutas = sum(total_rutas, na.rm = T)) %>% 
  filter(year(fecha) >= max(year(fecha)) -1) %>% 
  filter(month(fecha) == month(max(fecha))) %>% 
  ungroup() %>% 
  mutate(var = round((total_rutas/lag(total_rutas) - 1)*100, 2))

# Rutas totales 2023
rutas_numero_total_previo <- rutas_aereas_numero_tot[1,2] %>% pull

# Diferencias porcentual N Rutas anio actual vs previo
rutas_numero_cabotaje_diferencia <- if_else((rutas_aereas_numero_tot[2,3] %>% pull)>0,
                                            paste0((rutas_aereas_numero_tot[2,3] %>% pull),
                                                   "% más"),
                                            paste0((rutas_aereas_numero_tot[2,3] %>% pull)*(-1),
                                                   "% menos"))

# Hasta **`r datos_mes_anio`**, existían en el país **`r rutas_numero_total` rutas con 4 o más frecuencias mensuales**. De dicho total, `r rutas_numero_federales` eran federales y `r rutas_numero_portenias` eran porteñas. 
```



```{r}

# Hasta **`r datos_mes_anio`**, existían en el país **`r rutas_numero_total` rutas con 4 o más frecuencias mensuales**, `r rutas_numero_cabotaje_diferencia` con respecto al mismo mes del año pasado (`r rutas_numero_total_previo`). De dicho total, `r rutas_numero_federales` eran federales y `r rutas_numero_portenias` eran porteñas.

# graf_4 <- 
#   rutas_aereas_numero %>% 
#   ggplot(aes(x = fecha,
#              y = total_rutas,
#              text = paste("Fecha:",
#                           format(fecha,"%b-%y"),
#                           "<br> Total:",
#                           format(total_rutas,
#                                  big.mark=".",
#                                  decimal.mark = ",",
#                                  digits=0)))) +
#   geom_segment(aes(xend = fecha,
#                    y = 0,
#                    yend = total_rutas),
#                color = dnmye_colores("cian"))+
#   geom_point(color = dnmye_colores("cian"),
#              size = 1.25,
#              fill = alpha(dnmye_colores("cian"), 0.3),
#              alpha = 0.7,
#              shape = 21,
#              stroke = 2) + 
#   geom_point(data = rutas_aereas_numero %>% 
#                 filter(month(fecha) == month(max(fecha))),
#              color = dnmye_colores("rosa"),
#              size = 1,
#              fill = alpha(dnmye_colores("rosa"), 0.3),
#              alpha = 0.7,
#              shape = 21,
#              stroke = 1.75) + 
#   scale_y_continuous(limits = c(0, 1000),
#                      breaks = seq(0, 1000, 250))+
#   scale_x_date(date_breaks = "4 month", 
#                date_labels = "%b-%y")+
#   scale_fill_dnmye(palette = "cualitativa", reverse = -1)+
#   labs(title = "Cantidad de rutas",
#        subtitle = "Con al menos 4 frecuencias mensuales",
#        y = "",
#        x = "",
#        color = "",
#        caption = glue::glue("Fuente: DNMyE en base a información de CNRT\n Nota: En rojo, los meses de {datos_mes_anio}.")) +
#   theme_minimal() +
#   theme(legend.position = "bottom",
#         axis.text.x = element_text(angle = 45,
#                                    hjust = 1,
#                                    vjust = 1)) +
#   facet_grid(ruta_clasificacion ~ .)
# 
# ggplotly(graf_4, tooltip = "text") %>% 
#   layout(title = list(text = paste0("Cantidad de rutas",
#                                     '<br>',
#                                     '<sup>',
#                                     "Con 4 o más frecuencias mensuales",'</sup>')))
```

```{r}
# De dónde sale lo que viene? Ver

# Cargamos las geometrías de las rutas más importantes.
rutas <- read_file_srv("cnrt/base_de_trabajo/rutas_shape.geojson") 

# Unimos con el dataset de rutas más concurridas del mes.
base_total_pasajeros <- rutas %>% 
  left_join(base_total_pasajeros,
            by = "par_origen_destino") %>% 
  filter(!is.na(tramo_clasificacion))

# Levantamos las coordenadas de las localidades.
locs <- read_file_srv("cnrt/base_de_trabajo/localidades_cord.csv") 

locs <- locs %>% 
  filter(localidad %in% base_total_pasajeros$dst | localidad %in% base_total_pasajeros$src)
```


```{r, fig.cap= "Los trayectos son ilustrativos.", fig.align = 'left'}
# Editamoas paleta
colores_rutas <- c("Porteñas" = dnmye_colores("cian"),
                   "Intrafederales" = dnmye_colores("rosa"))

pal <- colorFactor(colores_rutas, levels = base_total_pasajeros$tramo_clasificacion)

# Editamos título
tag.map.title <- tags$style(HTML("
  .leaflet-control.map-title {
    transform: translate(-50%,20%);
    position: fixed !important;
    left: 50%;
    text-align: center;
    padding-left: 10px;
    padding-right: 10px;
    background: rgba(255,255,255,0.75);
    font-weight: bold;
    font-size: 28px;
  }
"))

title <- tags$div(
  tag.map.title, HTML(glue::glue("Rutas más transitadas de {datos_mes_anio}"))
)


# Visualizamos.
leaflet(width = 700) %>%
  geoAr::addArgTiles() %>%
  addPolylines(data = base_total_pasajeros %>% sf::st_jitter(factor = 0.0005),
               popup = ~ paste(paste("Ruta: ", src, " - ", dst),
                               paste0("Pasajeros: ", format(total, big.mark = ".")),
                               sep = "<br/>"),
               color = ~pal(tramo_clasificacion),
               smoothFactor = 1,
               opacity = 0.75,
               highlightOptions = highlightOptions(color = dnmye_colores("cian"),
                                                   weight = 2,
                                                   bringToFront = TRUE)) %>%
  addCircleMarkers(data = locs,
                   lat = ~lat,
                   lng = ~lon,
                   color = dnmye_colores("gris oscuro"),
                   stroke = FALSE,
                   fillOpacity = 0.75,
                   popup = ~ localidad,
                   radius = 5) %>%
  addLegend(
    data = base_total_pasajeros,
    pal = pal,
    values = ~tramo_clasificacion,
    position = "bottomleft",
    title = "Ruta:",
    opacity = 0.9) %>%
  addControl(title, position = "topleft", className="map-title")


```


```{r}
# pasajeros_totales_cabotaje <- cabotaje %>% 
#   select(anio_local, mes_local, origen_oaci, destino_oaci, pax_ad) %>%
#   pivot_longer(cols = c(origen_oaci, destino_oaci),
#                names_to = "variable",
#                values_to = "oaci") %>%
#   filter(oaci != "EGYP") %>% 
#   group_by(anio_local, mes_local, oaci) %>% 
#   summarise(pasajeros = sum(pax_ad, na.rm = T)) %>% 
#   mutate(pasajeros = round(pasajeros))
# 
# pasajeros_totales_cabotaje_mes <- pasajeros_totales_cabotaje %>% 
#   ungroup() %>% 
#   filter(anio_local == max(anio_local)) %>% 
#   filter(mes_local == max(mes_local)) %>% 
#   rename(pasajeros_mes_actual = pasajeros) %>% 
#   ungroup() %>% 
#   select(oaci,
#          pasajeros_mes_actual)
# 
# pasajeros_totales_cabotaje_mes_previo <- pasajeros_totales_cabotaje %>% 
#   ungroup() %>% 
#   filter(anio_local == max(anio_local)) %>% 
#   filter(mes_local == max(mes_local) - 1) %>% 
#   rename(pasajeros_mes_previo = pasajeros) %>% 
#   ungroup() %>% 
#   select(oaci,
#          pasajeros_mes_previo)
# 
# pasajeros_totales_cabotaje_mes_anio_previo <- pasajeros_totales_cabotaje %>% 
#   ungroup() %>% 
#   filter(anio_local == max(anio_local) - 1) %>% 
#   filter(mes_local == month(max(base_total$Fecha))) %>%
#   rename(pasajeros_mes_anio_previo = pasajeros) %>% 
#   ungroup() %>% 
#   select(oaci,
#          pasajeros_mes_anio_previo)
# 
# pasajeros_totales_cabotaje_mes_2019 <- pasajeros_totales_cabotaje %>% 
#   ungroup() %>% 
#   filter(anio_local == 2019) %>% 
#   filter(mes_local == month(max(base_total$Fecha))) %>%
#   rename(pasajeros_mes_2019 = pasajeros) %>% 
#   ungroup() %>% 
#   select(oaci,
#          pasajeros_mes_2019)
# 
# pasajeros_totales_cabotaje_mes <- pasajeros_totales_cabotaje_mes %>% 
#   full_join(pasajeros_totales_cabotaje_mes_2019, by = "oaci") %>% 
#   full_join(pasajeros_totales_cabotaje_mes_previo, by = "oaci") %>% 
#   full_join(pasajeros_totales_cabotaje_mes_anio_previo, by = "oaci") %>% 
#   mutate(across(.cols = everything(.),
#                 ~ replace_na(., 0)),
#          variacion_mes = (pasajeros_mes_actual/pasajeros_mes_previo) - 1,
#          variacion_mes = if_else(!is.finite(variacion_mes),
#                                  0,
#                                  variacion_mes),
#          variacion_anual = (pasajeros_mes_actual/pasajeros_mes_anio_previo) - 1,
#          variacion_anual = if_else(!is.finite(variacion_anual),
#                                    0,
#                                    variacion_anual))
# 
# pasajeros_totales_cabotaje_acumulado <- pasajeros_totales_cabotaje %>% 
#   ungroup() %>% 
#   filter(mes_local <= month(max(base_total$Fecha))) %>% 
#   group_by(anio_local, oaci) %>% 
#   summarise(pasajeros_acumulados = sum(pasajeros, na.rm = T)) %>% 
#   mutate(anio_local = paste0("anio_", anio_local)) %>% 
#   pivot_wider(names_from = anio_local,
#               values_from = pasajeros_acumulados)
# 
# aeropuertos <- read_file_srv("aerocomercial/libros_de_codigos/ANAC/aeropuertos_nuevos.xlsx", col_types = "text") %>% 
#   mutate(aeropuerto_etiqueta_anac = case_when(is.na(aeropuerto_etiqueta_anac) ~ nombre_ingles,
#                                               T ~ aeropuerto_etiqueta_anac),
#          localidad_etiqueta_indec = case_when(is.na(localidad_etiqueta_indec) ~ localidad_ingles,
#                                               T ~ localidad_etiqueta_indec)) %>% 
#   select(codigo_oaci,
#          aeropuerto = aeropuerto_etiqueta_anac,
#          localidad = localidad_etiqueta_indec,
#          provincia)
# 
# tabla <- pasajeros_totales_cabotaje_acumulado %>% 
#   left_join(pasajeros_totales_cabotaje_mes, by = "oaci") %>% 
#   left_join(aeropuertos, by = c("oaci" = "codigo_oaci")) %>% 
#   arrange(-anio_2024) %>% 
#   mutate(ranking = row_number(),
#          localidad = case_when(ranking >= 40 ~ "Resto",
#                                T ~ localidad)) %>% 
#   group_by(localidad) %>% 
#   summarise(anio_2017 = sum(anio_2017, na.rm = T),
#             anio_2018 = sum(anio_2018, na.rm = T),
#             anio_2019 = sum(anio_2019, na.rm = T),
#             anio_2020 = sum(anio_2020, na.rm = T),
#             anio_2021 = sum(anio_2021, na.rm = T),
#             anio_2022 = sum(anio_2022, na.rm = T),
#             anio_2023 = sum(anio_2023, na.rm = T),
#             anio_2024 = sum(anio_2024, na.rm = T),
#             pasajeros_mes_actual = sum(pasajeros_mes_actual, na.rm = T),
#             pasajeros_mes_2019 = sum(pasajeros_mes_2019, na.rm = T),
#             pasajeros_mes_previo = sum(pasajeros_mes_previo, na.rm = T),
#             pasajeros_mes_anio_previo = sum(pasajeros_mes_anio_previo, na.rm = T)) %>%
#   janitor::adorn_totals(where = "row",
#                         na.rm = T) %>% 
#   mutate(across(.cols = 2:13,
#                 ~ replace_na(., 0)),
#          variacion_mes = (pasajeros_mes_actual/pasajeros_mes_previo) - 1,
#          variacion_mes = if_else(!is.finite(variacion_mes),
#                                  0,
#                                  variacion_mes),
#          variacion_anual = (pasajeros_mes_actual/pasajeros_mes_anio_previo) - 1,
#          variacion_anual = if_else(!is.finite(variacion_anual),
#                                    0,
#                                    variacion_anual)) %>%
#   arrange(-anio_2024)  
# 
# tabla_grande <- tabla %>% 
#   select(-ends_with("_previo")) %>% 
#   gt() %>% 
#   tab_header(
#     title = md("__PASAJEROS TOTALES EN VUELOS DE CABOTAJE POR AEROPUERTO__")) %>%  
#   tab_source_note(
#     source_note = md("**Fuente:** DNMyE en base a información de ANAC.")) %>% 
#   cols_label(
#     localidad = md("**Aeropuerto**"),
#     anio_2017 = md("2017"),
#     anio_2018 = md("2018"),
#     anio_2019 = md("2019"),
#     anio_2020 = md("2020"),
#     anio_2021 = md("2021"),
#     anio_2022 = md("2022"),
#     anio_2023 = md("2023"),
#     anio_2024 = md("2024"),
#     pasajeros_mes_2019 = md("2019"),
#     pasajeros_mes_actual = md("2024"),
#     variacion_mes = md("Mensual"),
#     variacion_anual = md("Anual")) %>% 
#   cols_align(
#     align = "center",
#     columns = c(2:13))  %>% 
#   opt_table_font(
#     font = list(
#       google_font(name = "Encode Sans"))) %>% 
#   fmt_percent(columns = c(9:13), decimals = 1, dec_mark = ",", sep_mark = ".") %>% 
#   fmt_missing(
#     columns = everything(),
#     rows = everything(),
#     missing_text = "-") %>%
#   data_color(
#     columns = contains("variacion"),
#     apply_to = "text",
#     colors = scales::col_bin(
#       bins = c(-Inf, 0, Inf),
#       palette = c(dnmye_colores("rosa"), dnmye_colores("azul verde")),
#     )
#   ) %>% 
#   tab_spanner(
#     label = "Variación",
#     columns = c(variacion_mes, variacion_anual)) %>% 
#   tab_spanner(
#     label = glue::glue("Pasajeros {str_to_title(strftime(max(base_total$Fecha), '%B'))}"),
#     columns = c(pasajeros_mes_actual,
#                 pasajeros_mes_2019)) %>% 
#   tab_spanner(
#     label = glue::glue("Acumulado Período {str_to_title(month(1, , label = T, abbr = T))}","-","{str_to_title(month(max(base_total$Fecha), label = T, abbr = T))}"),
#     columns = starts_with("anio")) %>% 
#   tab_style(style = cell_text(weight = "bold"),
#             locations = cells_column_spanners()) %>%
#   comunicacion::gt_theme_dnmye(var_total = localidad) %>% 
#   fmt_number(columns = c(starts_with("anio"),
#                          starts_with("pasajeros")), 
#              sep_mark = ".", 
#              decimals = 0)
# 
# # gtsave(tabla,
# #        "tabla_aeropuertos.png", vwidth = 2000)
# 
# tabla %>% 
#   select(-ends_with("_previo")) %>% 
#   select(-c(anio_2017, anio_2018, anio_2020, anio_2021, anio_2022)) %>% 
#   gt() %>% 
#   tab_header(
#     title = md("__PASAJEROS TOTALES EN VUELOS DE CABOTAJE POR AEROPUERTO__")) %>%  
#   tab_source_note(
#     source_note = md("**Fuente:** DNMyE en base a información de ANAC.")) %>% 
#   cols_label(
#     localidad = md("**Aeropuerto**"),
#     anio_2024 = md("2024"),
#     anio_2023 = md("2023"),
#     anio_2019 = md("2019"),
#     pasajeros_mes_2019 = md("2019"),
#     pasajeros_mes_actual = md("2024"),
#     variacion_mes = md("Mensual"),
#     variacion_anual = md("Anual")) %>% 
#   cols_align(
#     align = "center",
#     columns = c(2:8))  %>% 
#   opt_table_font(
#     font = list(
#       google_font(name = "Encode Sans"))) %>% 
#   fmt_percent(columns = c(7:8), decimals = 1, dec_mark = ",", sep_mark = ".") %>% 
#   fmt_missing(
#     columns = everything(),
#     rows = everything(),
#     missing_text = "-") %>%
#   data_color(
#     columns = contains("variacion"),
#     apply_to = "text",
#     colors = scales::col_bin(
#       bins = c(-Inf, 0, Inf),
#       palette = c(dnmye_colores("rosa"), dnmye_colores("azul verde")),
#     )
#   ) %>% 
#   tab_spanner(
#     label = "Variación",
#     columns = c(variacion_mes, variacion_anual)) %>% 
#   tab_spanner(
#     label = glue::glue("Pasajeros {str_to_title(strftime(max(base_total$Fecha), '%B'))}"),
#     columns = c(pasajeros_mes_actual,
#                 pasajeros_mes_2019)) %>% 
#   tab_spanner(
#     label = glue::glue("Acumulado Período {str_to_title(month(1, , label = T, abbr = T))}","-","{str_to_title(month(max(base_total$Fecha), label = T, abbr = T))}"),
#     columns = starts_with("anio")) %>% 
#   tab_style(style = cell_text(weight = "bold"),
#             locations = cells_column_spanners()) %>%
#   comunicacion::gt_theme_dnmye(var_total = localidad) %>% 
#   fmt_number(columns = c(starts_with("anio"),
#                          starts_with("pasajeros")), 
#              sep_mark = ".", 
#              decimals = 0)

```

