---
title: "Conectividad Aérea"
description: "Resumen de datos del flujo aerocomercial, en base a los registros de movimientos aéreos de la Administración Nacional de Aviación Civil (ANAC)."
output:
  distill::distill_article:
    self_contained: TRUE
draft: true
params:
  memoria: false

---

```{r setup, include=FALSE}
knitr::opts_chunk$set(echo = F, message = F, warning = F, 
                      fig.align = 'left', fig.width = 10,fig.height = 6)

library(tidyverse)
library(readxl)
library(comunicacion)
library(lubridate)
library(gt)
library(arrow)
library(sf)
library(geoAr)
library(plotly)
library(herramientas)
options(scipen = 999)

Sys.setlocale(locale = "es_AR.UTF-8")

```

```{r carga base}

base_total <- read_file_srv("/srv/DataDNMYE/aerocomercial/anac/base_anac_agrupada_diaria.parquet")


publicacion_mes_anio <- strftime(Sys.Date(), '%B %Y')

datos_mes_anio <- strftime(max(base_total$Fecha), '%B')

datos_mes_anio_bis <- strftime(max(base_total$Fecha), '%d-%m-%Y')

```

```{r}
# Cabotaje
cabotaje <- base_total %>% 
  filter(clasificacion_vuelo == "Cabotaje") %>% 
  mutate(region_destino = case_when(destino_provincia_etiqueta == "Buenos Aires" ~ "Buenos Aires",
                                    destino_provincia_etiqueta == "Ciudad Autónoma de Buenos Aires" ~ "AMBA",
                                    destino_provincia_etiqueta == "Córdoba" ~ "Córdoba",
                                    destino_provincia_etiqueta == "Tierra del Fuego, Antártida e Islas del Atlántico Sur" ~ "Patagonia",
                                    destino_provincia_etiqueta == "Santa Cruz" ~ "Patagonia",
                                    destino_provincia_etiqueta == "Chubut" ~ "Patagonia",
                                    destino_provincia_etiqueta == "Neuquén" ~ "Patagonia",
                                    destino_provincia_etiqueta == "Río Negro" ~ "Patagonia",
                                    destino_provincia_etiqueta == "La Pampa" ~ "Patagonia",
                                    destino_provincia_etiqueta == "Mendoza" ~ "Cuyo",
                                    destino_provincia_etiqueta == "San Juan" ~ "Cuyo",
                                    destino_provincia_etiqueta == "San Luis" ~ "Cuyo",
                                    destino_provincia_etiqueta == "La Rioja" ~ "Norte",
                                    destino_provincia_etiqueta == "Catamarca" ~ "Norte",
                                    destino_provincia_etiqueta == "Salta" ~ "Norte",
                                    destino_provincia_etiqueta == "Jujuy" ~ "Norte",
                                    destino_provincia_etiqueta == "Santiago del Estero" ~ "Norte",
                                    destino_provincia_etiqueta == "Tucumán" ~ "Norte",
                                    destino_provincia_etiqueta == "Santa Fe" ~ "Litoral",
                                    destino_provincia_etiqueta == "Chaco" ~ "Litoral",
                                    destino_provincia_etiqueta == "Formosa" ~ "Litoral",
                                    destino_provincia_etiqueta == "Misiones" ~ "Litoral",
                                    destino_provincia_etiqueta == "Corrientes" ~ "Litoral",
                                    destino_provincia_etiqueta == "Entre Ríos" ~ "Litoral",
                                    T ~ "No hay info"),
         region_destino = case_when(destino_aeropuerto_etiqueta %in% c("Aeropuerto Int. Ministro Pistarini", "Aeropuerto Int. de San Fernando", "Aeropuerto El Palomar") ~ "AMBA",
                                    T ~ region_destino))

#Filtramos de momento los casos sin info.
cabotaje <- cabotaje %>% 
  filter(region_destino != "No hay info") 
```

```{r}
colores_aero <- c("Aerolíneas Argentinas" = dnmye_colores("cian"),
                  "LADE - Líneas Aéreas Del Estado" = dnmye_colores("gris oscuro"),
                  "Flybondi" = dnmye_colores("amarillo"),
                  "JetSMART Airlines" = dnmye_colores("purpura"))
```

```{r}
vuelos_mes <- cabotaje %>%
  group_by(anio_local, mes_local) %>%
  summarise(frecuencias = sum(vuelos, na.rm = T)) %>%
  mutate(fecha = lubridate::my(paste0(mes_local,"-", anio_local)),
         frecuencias = round(frecuencias, 0)) %>%
  ungroup() %>%
  filter(anio_local %in% c(max(year(fecha)), max(year(fecha))-1)) %>%
  filter(mes_local <= month(max(fecha))) %>%
  arrange(fecha) %>% 
  mutate(control_fecha = lag(fecha,  nrow(.)/2),
         var_ia = (frecuencias/lag(frecuencias, nrow(.)/2)-1)*100) %>%
  group_by(anio_local) %>% 
  mutate(acum_anual = sum(frecuencias)) %>% 
  ungroup() %>% 
  mutate(var_anual_acum = (acum_anual/lag(acum_anual, nrow(.)/2)-1)*100) %>%
  filter(fecha == max(fecha))

# vuelos_mes_2019 <- cabotaje %>% 
#   filter(mes_local == month(max(fecha_month))) %>% 
#   filter(anio_local == 2019) %>% 
#   group_by(mes_local) %>% 
#   summarise(vuelos = round(sum(vuelos, na.rm = T),0)) %>% 
#   select(vuelos) %>% 
#   pull

# var_2019_vuelos <- if_else((((vuelos_mes %>% select(frecuencias) %>% pull)/vuelos_mes_2019)-1)*100 < 0,
#                            paste0(round((((vuelos_mes %>% select(frecuencias) %>% pull)/vuelos_mes_2019)-1)*100*-1, 2) %>% format(., decimal.mark = ","),
#                                   "% menos"),
#                            paste0(round((((vuelos_mes %>% select(frecuencias) %>% pull)/vuelos_mes_2019)-1)*100, 2) %>% format(., decimal.mark = ","),
#                                   "% más"))

vuelos_mes_total <- vuelos_mes %>% 
  select(frecuencias) %>% 
  pull %>%
  format(., big.mark = ".")

variacion_interanual <- if_else(vuelos_mes$var_ia > 0,
                                paste0("un crecimiento de ",
                                       format(round(vuelos_mes$var_ia, 2),
                                              decimal.mark = ","),
                                       "%"),
                                paste0("un decrecimiento de ",
                                       format(round(vuelos_mes$var_ia*(-1), 2),
                                              decimal.mark = ","),
                                       "%"))

vuelos_acumulados_total <- vuelos_mes %>% 
  select(acum_anual) %>% 
  pull %>%
  format(., big.mark = ".")

variacion_interanual_acum <- if_else(vuelos_mes$var_anual_acum > 0,
                                     paste0(format(round(vuelos_mes$var_anual_acum, 2),
                                                   decimal.mark = ","),
                                            "% ",
                                            "más"),
                                     paste0(format(round(vuelos_mes$var_anual_acum*(-1), 2),
                                                   decimal.mark = ","),
                                            "% ",
                                            "menos"))

```

```{r}
pasajeros_mes <- cabotaje %>%
  group_by(anio_local, mes_local) %>%
  summarise(pasajeros = sum(pax_ad, na.rm = T)) %>%
  mutate(fecha = lubridate::my(paste0(mes_local,"-", anio_local)),
         pasajeros = round(pasajeros, 0)) %>%
  ungroup() %>%
  filter(anio_local %in% c(max(year(fecha)), max(year(fecha))-1)) %>%
  filter(mes_local <= month(max(fecha))) %>% 
  arrange(fecha) %>% 
  mutate(control_fecha = lag(fecha,  nrow(.)/2),
         var_ia = (pasajeros/lag(pasajeros, nrow(.)/2)-1)*100) %>% 
  group_by(anio_local) %>% 
  mutate(acum_anual = sum(pasajeros)) %>% 
  ungroup() %>% 
  mutate(var_anual_acum = (acum_anual/lag(acum_anual, nrow(.)/2)-1)*100) %>%
  filter(fecha == max(fecha)) 


pasajeros_mes_total <- pasajeros_mes %>% 
  select(pasajeros) %>% 
  pull %>%
  format(., big.mark = ".")


variacion_interanual_pasajeros <- if_else(pasajeros_mes$var_ia > 0,
                                          paste0(format(round(pasajeros_mes$var_ia, 2),
                                                        decimal.mark = ","),
                                                 "% ",
                                                 "más"),
                                          paste0(format(round(pasajeros_mes$var_ia*(-1), 2),
                                                        decimal.mark = ","),
                                                 "% ",
                                                 "menos"))

pasajeros_acumulados_total <- pasajeros_mes %>% 
  select(acum_anual) %>% 
  pull %>%
  format(., big.mark = ".")

variacion_interanual_acum_pasajeros <- if_else(pasajeros_mes$var_anual_acum > 0,
                                               paste0(format(round(pasajeros_mes$var_anual_acum, 2),
                                                             decimal.mark = ","),
                                                      "% ",
                                                      "más"),
                                               paste0(format(round(pasajeros_mes$var_anual_acum*(-1), 2),
                                                             decimal.mark = ","),
                                                      "% ",
                                                      "menos"))
```

```{r}
asientos_mes <- cabotaje %>%
  group_by(anio_local, mes_local) %>%
  summarise(asientos = sum(asientos_pax, na.rm = T)) %>%
  mutate(fecha = lubridate::my(paste0(mes_local,"-", anio_local)),
         asientos = round(asientos, 0)) %>%
  ungroup() %>%
  filter(anio_local %in% c(max(year(fecha)), max(year(fecha))-1)) %>%
  filter(mes_local <= month(max(fecha))) %>% 
  arrange(fecha) %>% 
  mutate(control_fecha = lag(fecha,  nrow(.)/2),
         var_ia = (asientos/lag(asientos, nrow(.)/2)-1)*100) %>% 
  group_by(anio_local) %>% 
  mutate(acum_anual = sum(asientos)) %>% 
  ungroup() %>% 
  mutate(var_anual_acum = (acum_anual/lag(acum_anual, nrow(.)/2)-1)*100) %>%
  filter(fecha == max(fecha)) 


asientos_mes_total <- asientos_mes %>% 
  select(asientos) %>% 
  pull %>%
  format(., big.mark = ".")


variacion_interanual_asientos <- if_else(asientos_mes$var_ia > 0,
                                         paste0("crecimiento de ",
                                                format(round(asientos_mes$var_ia, 2),
                                                       decimal.mark = ","),
                                                "% "),
                                         paste0("decrecimiento de ",
                                                format(round(asientos_mes$var_ia*(-1), 2),
                                                       decimal.mark = ","),
                                                "%"))

asientos_acumulados_total <- asientos_mes %>% 
  select(acum_anual) %>% 
  pull %>%
  format(., big.mark = ".")

variacion_interanual_acum_asientos <- if_else(asientos_mes$var_anual_acum > 0,
                                              paste0(format(round(asientos_mes$var_anual_acum, 2),
                                                            decimal.mark = ","),
                                                     "% ",
                                                     "más"),
                                              paste0(format(round(asientos_mes$var_anual_acum*(-1), 2),
                                                            decimal.mark = ","),
                                                     "% ",
                                                     "menos"))
```

```{r}
internacional <- base_total %>% 
  filter(clasificacion_vuelo == "Internacional")
```

```{r, include=FALSE}
int_vuelos_mes <- internacional %>%
  group_by(anio_local, mes_local) %>%
  summarise(frecuencias = sum(vuelos, na.rm = T)) %>%
  mutate(fecha = lubridate::my(paste0(mes_local,"-", anio_local)),
         frecuencias = round(frecuencias, 0)) %>%
  ungroup() %>%
  filter(anio_local %in% c(max(year(fecha)), max(year(fecha))-1)) %>%
  filter(mes_local <= month(max(fecha))) %>% 
  arrange(fecha) %>% 
  mutate(control_fecha = lag(fecha,  nrow(.)/2),
         var_ia = (frecuencias/lag(frecuencias, nrow(.)/2)-1)*100) %>% 
  group_by(anio_local) %>% 
  mutate(acum_anual = sum(frecuencias)) %>% 
  ungroup() %>% 
  mutate(var_anual_acum = (acum_anual/lag(acum_anual, nrow(.)/2)-1)*100) %>%
  filter(fecha == max(fecha))

int_vuelos_mes_2019 <- internacional %>% 
  filter(mes_local == month(max(fecha_month))) %>% 
  filter(anio_local == 2019) %>% 
  group_by(mes_local) %>% 
  summarise(vuelos = round(sum(vuelos, na.rm = T),0)) %>% 
  select(vuelos) %>% 
  pull


int_vuelos_mes_total <- int_vuelos_mes %>% 
  select(frecuencias) %>% 
  pull %>%
  format(., big.mark = ".")


int_variacion_interanual <- if_else(int_vuelos_mes$var_ia > 0,
                                    paste0("un crecimiento interanual de ",
                                           format(round(int_vuelos_mes$var_ia, 2),
                                                  decimal.mark = ","),
                                           "%"),
                                    paste0("un decrecimiento interanual de ",
                                           format(round(int_vuelos_mes$var_ia*(-1), 2),
                                                  decimal.mark = ","),
                                           "%"))

int_vuelos_acumulados_total <- int_vuelos_mes %>% 
  select(acum_anual) %>% 
  pull %>%
  format(., big.mark = ".")

int_variacion_interanual_acum <- if_else(int_vuelos_mes$acum_anual > 0,
                                         paste0(format(round(int_vuelos_mes$var_anual_acum, 2),
                                                       decimal.mark = ","),
                                                "% ",
                                                "más"),
                                         paste0(format(round(int_vuelos_mes$var_anual_acum*(-1), 2),
                                                       decimal.mark = ","),
                                                "% ",
                                                "menos"))
```

```{r}
int_asientos_mes <- internacional %>%
  group_by(anio_local, mes_local) %>%
  summarise(asientos = sum(asientos_pax, na.rm = T)) %>%
  mutate(fecha = lubridate::my(paste0(mes_local,"-", anio_local)),
         asientos = round(asientos, 0)) %>%
  ungroup() %>%
  filter(anio_local %in% c(max(year(fecha)), max(year(fecha))-1)) %>%
  filter(mes_local <= month(max(fecha))) %>% 
  arrange(fecha) %>% 
  mutate(control_fecha = lag(fecha,  nrow(.)/2),
         var_ia = (asientos/lag(asientos, nrow(.)/2)-1)*100) %>% 
  group_by(anio_local) %>% 
  mutate(acum_anual = sum(asientos)) %>% 
  ungroup() %>% 
  mutate(var_anual_acum = (acum_anual/lag(acum_anual, nrow(.)/2)-1)*100) %>%
  filter(fecha == max(fecha)) 


int_asientos_mes_total <- int_asientos_mes %>% 
  select(asientos) %>% 
  pull %>%
  format(., big.mark = ".")

int_variacion_interanual_asientos <- if_else(int_asientos_mes$var_ia > 0,
                                             paste0("crecimiento de ",
                                                    format(round(int_asientos_mes$var_ia, 2),
                                                           decimal.mark = ","),
                                                    "% "),
                                             paste0("decrecimiento de ",
                                                    format(round(int_asientos_mes$var_ia*(-1), 2),
                                                           decimal.mark = ","),
                                                    "%"))

int_asientos_acumulados_total <- int_asientos_mes %>% 
  select(acum_anual) %>% 
  pull %>%
  format(., big.mark = ".")

int_variacion_interanual_acum_asientos <- if_else(int_asientos_mes$acum_anual > 0,
                                                  paste0(format(round(int_asientos_mes$var_anual_acum, 2),
                                                                decimal.mark = ","),
                                                         "% "),
                                                  paste0(format(round(int_asientos_mes$var_anual_acum, 2),
                                                                decimal.mark = ","),
                                                         "% "))
```

```{r}
int_pasajeros_mes <- internacional %>%
  group_by(anio_local, mes_local) %>%
  summarise(pasajeros = sum(pax_ad, na.rm = T)) %>%
  mutate(fecha = lubridate::my(paste0(mes_local,"-", anio_local)),
         pasajeros = round(pasajeros, 0)) %>%
  ungroup() %>%
  filter(anio_local %in% c(max(year(fecha)), max(year(fecha))-1)) %>%
  filter(mes_local <= month(max(fecha))) %>% 
  arrange(fecha) %>% 
  mutate(control_fecha = lag(fecha,  nrow(.)/2),
         var_ia = (pasajeros/lag(pasajeros, nrow(.)/2)-1)*100) %>% 
  group_by(anio_local) %>% 
  mutate(acum_anual = sum(pasajeros)) %>% 
  ungroup() %>% 
  mutate(var_anual_acum = (acum_anual/lag(acum_anual, nrow(.)/2)-1)*100) %>%
  filter(fecha == max(fecha)) 


int_pasajeros_mes_total <- int_pasajeros_mes %>% 
  select(pasajeros) %>% 
  pull %>%
  format(., big.mark = ".")


int_variacion_interanual_pasajeros <- if_else(int_pasajeros_mes$var_ia > 0,
                                              paste0(format(round(int_pasajeros_mes$var_ia, 2),
                                                            decimal.mark = ","),
                                                     "% ",
                                                     "más"),
                                              paste0(format(round(int_pasajeros_mes$var_ia*(-1), 2),
                                                            decimal.mark = ","),
                                                     "% ",
                                                     "menos"))

int_pasajeros_acumulados_total <- int_pasajeros_mes %>% 
  select(acum_anual) %>% 
  pull %>%
  format(., big.mark = ".")

int_variacion_interanual_acum_pasajeros <- if_else(int_pasajeros_mes$acum_anual > 0,
                                                   paste0(format(round(int_pasajeros_mes$var_anual_acum, 2),
                                                                 decimal.mark = ","),
                                                          "% ",
                                                          "más"),
                                                   paste0(format(round(int_pasajeros_mes$var_anual_acum*(-1), 2),
                                                                 decimal.mark = ","),
                                                          "% ",
                                                          "menos"))
```

**Datos actualizados al `r datos_mes_anio_bis`**

El reporte de seguimiento mensual que acá presentamos se desprende del *[Documento de Trabajo N°11: "Conectividad Aérea. Diagnóstico turístico del mercado aerocomercial de Argentina."](https://tableros.yvera.tur.ar/recursos/biblioteca/conectividad_aerea.pdf)* que analiza el mercado aerocomercial del país en base a una lectura turística de la información. El período de análisis se extiende desde comienzos del 2017 hasta el primer trimestre de 2023. En este marco, el actual trabajo busca continuar con la publicación períodica de estadísticas que muestren la evolución de los indicadores luego de la crisis pandémica y la posterior recuperación del sector. 

## **CABOTAJE**

En el mes de **`r datos_mes_anio`**, se estimaron **`r vuelos_mes_total` vuelos de cabotaje** en todo el país, lo que representa **`r variacion_interanual` frente a un año atrás**[^2].
<!-- SACAR EN ENERO, PONER EN EL RESTO DE LOS MESES -->


[^2]: Para ver la serie temporal completa de vuelos, asientos y pasajeros totales, acceder al [tablero de conectividad aérea](https://tableros.yvera.tur.ar/conectividad/).

En el mismo mes, fueron transportados **`r pasajeros_mes_total` pasajeros**, un `r variacion_interanual_pasajeros` con respecto a `r datos_mes_anio` del año previo.
<!-- SACAR EN ENERO, PONER EN EL RESTO DE LOS MESES -->


Con respecto al número de **asientos** disponibles en vuelos comerciales, en `r datos_mes_anio`, fueron ofrecidos **`r asientos_mes_total` asientos**, lo que supone un `r variacion_interanual_asientos` contra un año atrás.
<!-- SUMAR SI NO ES ENERO: -->
<!-- , y, en lo que va del año, `r asientos_acumulados_total` asientos, `r variacion_interanual_acum_asientos` frente al mismo período previo. -->


```{r}
aerolineas_freq <- cabotaje %>% 
  filter(anio_local == max(anio_local)) %>% 
  filter(mes_local == max(mes_local)) %>% 
  group_by(anio_local, mes_local, empresa_agrup_def) %>% 
  summarise(frecuencias = round(sum(vuelos, na.rm = T), 0)) %>% 
  filter(empresa_agrup_def %in% c("Aerolíneas Argentinas",
                                  "LADE - Líneas Aéreas Del Estado",
                                  "Flybondi",
                                  "JetSMART Airlines")) %>% 
  group_by(anio_local) %>% 
  mutate(frecuencias_totales = sum(frecuencias, na.rm = T)) %>% 
  ungroup() %>% 
  mutate(pct = round(frecuencias/frecuencias_totales*100, 1)) %>% 
  arrange(-pct) %>% 
  select(-c(1:2)) 

primer_aero <- aerolineas_freq[1,1] %>% pull
segundo_aero <- aerolineas_freq[2,1] %>% pull
tercer_aero <- aerolineas_freq[3,1] %>% pull

freq_primer_aero <- aerolineas_freq[1,4] %>% pull %>% format(., decimal.mark = ",") %>% paste0(., "%")
freq_segundo_aero <- aerolineas_freq[2,4] %>% pull %>% format(., decimal.mark = ",") %>% paste0(., "%")
freq_tercer_aero <- aerolineas_freq[3,4] %>% pull %>% format(., decimal.mark = ",") %>% paste0(., "%")

freq_abs_primer_aero <- aerolineas_freq[1,2] %>% pull %>% format(., big.mark = ".") 
freq_abs_segundo_aero <- aerolineas_freq[2,2] %>% pull %>% format(., big.mark = ".") 
freq_abs_tercer_aero <- aerolineas_freq[3,2] %>% pull %>% format(., big.mark = ".") 

```

**`r primer_aero`** fue la compañía aérea que realizó la mayor cantidad de vuelos de cabotaje (`r freq_abs_primer_aero`) en `r datos_mes_anio`, explicando el **`r freq_primer_aero` de las frecuencias aéreas**. Le siguen `r segundo_aero` con `r freq_segundo_aero` (`r freq_abs_segundo_aero` frecuencias) y `r tercer_aero` con `r freq_tercer_aero` (`r freq_abs_tercer_aero`).

```{r}
graf_7 <- cabotaje %>% 
  group_by(anio_local, mes_local, empresa_agrup_def) %>% 
  summarise(total = n(),
            frecuencias = sum(vuelos, na.rm = T)) %>%
  filter(empresa_agrup_def %in% c("Aerolíneas Argentinas",
                                  "LADE - Líneas Aéreas Del Estado",
                                  "Flybondi",
                                  "JetSMART Airlines")) %>% 
  mutate(fecha = lubridate::my(paste0(mes_local,"-", anio_local)),
         frecuencias = round(frecuencias, 0)) %>%
  filter(fecha>= dmy("01-10-2019")) %>% 
  ggplot(aes(x = fecha,
             y = frecuencias)) +
  geom_line(aes(color = empresa_agrup_def),
            stat = "identity",
            size = 1.25,
            alpha = 0.6)+
  geom_point(aes(color = empresa_agrup_def,
                 text = paste("Fecha:",
                              format(fecha,"%b-%y <br>"),
                              glue::glue("{empresa_agrup_def}"), 
                              "<br> Total:",
                              format(frecuencias,
                                     big.mark=".", decimal.mark = ",", digits=0))),
             stat = "identity",
             size = 1.5,
             alpha = 0.7)+
  scale_y_continuous(limits = c(0,10000),
                     breaks = seq(0, 10000, 1000),
                     labels = function(x) format(x, big.mark = ".")) +
  scale_color_manual(values = colores_aero)+
  scale_x_date(date_breaks = "3 month", 
               date_labels = "%b-%y")+
  labs(title = "Vuelos de cabotaje",
       subtitle = "Por aerolínea",
       y = "",
       x = "",
       color = "",
       caption = "Fuente: DMyE en base a información de ANAC.") +
  theme_minimal() +
  theme(legend.position = "bottom",
        axis.text.x = element_text(angle = 45,
                                   hjust = 1,
                                   vjust = 1)) +
  guides(color = guide_legend(nrow = 1))

ggplotly(graf_7, tooltip = "text") %>%
  layout(legend = list(orientation = 'h',
                       x = -0.05, y = -0.2))
```

```{r}
rank_provs <- cabotaje %>% 
  filter(fecha_month == max(fecha_month)) %>%
  filter(empresa_agrup_def %in% c("JetSMART Airlines",
                                  "Aerolíneas Argentinas",
                                  "Flybondi",
                                  "LADE - Líneas Aéreas Del Estado")) %>% 
  group_by(destino_provincia_etiqueta) %>% 
  summarise(vuelos = sum(vuelos, na.rm = T)) %>%
  arrange(-vuelos) %>% 
  top_n(3) 

primer_rank_prov <- rank_provs[1,1] %>% pull
segun_rank_prov <- rank_provs[2,1] %>% pull
tercer_rank_prov <- rank_provs[3,1] %>% pull

```

Las provincias de **`r primer_rank_prov`, `r segun_rank_prov` y `r tercer_rank_prov`** son aquellas que **más vuelos de cabotaje recibieron** durante el último mes.

```{r, fig.height=8}
herfintal_prov_empre <- cabotaje %>% 
  filter(anio_local != 2014 & mes_local == month(max(cabotaje$Fecha))) %>%
  filter(empresa_agrup_def %in% c("JetSMART Airlines",
                                  "Aerolíneas Argentinas",
                                  "Flybondi",
                                  "LADE - Líneas Aéreas Del Estado")) %>% 
  group_by(anio_local) %>% 
  mutate(frecuencias_anuales = sum(vuelos, na.rm = T)) %>%
  ungroup() %>% 
  group_by(anio_local, destino_provincia_etiqueta, frecuencias_anuales, .drop = F) %>%
  mutate(frecuencias_totales_prov = sum(vuelos, na.rm = T)) %>%
  group_by(anio_local) %>% 
  mutate(frecs_standar = log(frecuencias_totales_prov),
         frecs_standar = scales::rescale(frecs_standar, to = c(1.15, 2.15))) %>%  
  ungroup() %>% 
  group_by(anio_local, empresa_agrup_def) %>% 
  mutate(frecuencias_anuales_aerolineas = sum(vuelos, na.rm = T)) %>% 
  ungroup() %>% 
  mutate(peso_aerolineas = round(frecuencias_anuales_aerolineas/frecuencias_anuales, 3)) %>% 
  group_by(anio_local, empresa_agrup_def, destino_provincia_etiqueta) %>% 
  summarise(frecuencias_x_destino_aerolinea = sum(vuelos, na.rm = T),
            frecuencias_x_destino_aerolinea_prop = frecuencias_x_destino_aerolinea/frecuencias_totales_prov,
            frecuencias_anuales_aerolineas = frecuencias_anuales_aerolineas,
            frecuencias_totales_prov = frecuencias_totales_prov,
            frecuencias_anuales = frecuencias_anuales,
            peso_aerolineas = peso_aerolineas,
            frecs_standar = frecs_standar,
            peso_destino_aerolinea = frecuencias_x_destino_aerolinea/frecuencias_anuales_aerolineas) %>%
  unique() %>% 
  group_by(anio_local, empresa_agrup_def) %>% 
  mutate(herfindahl = round((sum(peso_destino_aerolinea^2) - 1/24)/(1 - 1/24), 3),
         federalizacion = 1 - herfindahl)

herfintal_prov_empre_2023 <- cabotaje %>% 
  filter(anio_local == year(max(cabotaje$Fecha)) - 1 & mes_local == month(max(cabotaje$Fecha))) %>%
  filter(empresa_agrup_def %in% c("JetSMART Airlines",
                                  "Aerolíneas Argentinas",
                                  "Flybondi",
                                  "LADE - Líneas Aéreas Del Estado")) %>% 
  group_by(destino_provincia_etiqueta, .drop = F) %>%
  summarise(freq_totaltes_prov = sum(vuelos, na.rm = T)) %>%
  arrange(-freq_totaltes_prov) %>% 
  mutate(orden = 1 : n()) %>% 
  select(destino_provincia_etiqueta, orden)

herfintal_prov_empre %>%
  filter(anio_local %in% c(year(max(cabotaje$Fecha)) - 1, year(max(cabotaje$Fecha)))) %>%
  filter(empresa_agrup_def %in% c("JetSMART Airlines",
                                  "Aerolíneas Argentinas",
                                  "Flybondi",
                                  "LADE - Líneas Aéreas Del Estado")) %>% 
  ungroup() %>%
  complete(anio_local,
           destino_provincia_etiqueta,
           fill = list(frecuencias_x_destino_aerolinea = 0,
                       frecuencias_x_destino_aerolinea_prop = 0,
                       frecuencias_anuales_aerolineas = 0,
                       frecuencias_anuales_aerolineas = 0,
                       frecuencias_totales_prov = 0,
                       frecuencias_anuales = 0,
                       peso_aerolineas = 0,
                       peso_destino_aerolinea = 0,
                       frecs_standar = 0,
                       herfindahl = 0,
                       herfintal_prov_empre_2022 = 0,
                       federalizacion = 0)) %>% 
  left_join(herfintal_prov_empre_2023) %>% 
  complete(fill = list(orden = 24)) %>%
  ggplot() +
  geom_segment(aes(x = fct_reorder(as.factor(destino_provincia_etiqueta), -orden),
                   xend = fct_reorder(as.factor(destino_provincia_etiqueta), -orden),
                   y = 0,
                   yend = frecs_standar),
               color = "black",
               lineend = "round",
               linetype = "dashed") +
  geom_point(aes(x = fct_reorder(as.factor(destino_provincia_etiqueta), -orden), 
                 y = frecs_standar)) +
  geom_label(aes(x = fct_reorder(as.factor(destino_provincia_etiqueta), -orden), 
                 y = frecs_standar, label = round(frecuencias_totales_prov, 0)),
             hjust = -.25,
             size = 3.25) +
  geom_bar(aes(fill = empresa_agrup_def,
               y = frecuencias_x_destino_aerolinea_prop,
               x = fct_reorder(as.factor(destino_provincia_etiqueta), -orden)),
           position= position_fill(), stat="identity", ) +
  scale_fill_manual(values = c("Aerolíneas Argentinas" = "steelblue2",
                               "JetSMART Airlines" = "midnightblue",
                               "Flybondi" = "gold1",
                               "LADE - Líneas Aéreas Del Estado" = "grey88"))+
  scale_x_discrete(labels = function(destino_provincia_etiqueta) str_wrap(destino_provincia_etiqueta, width = 35))+
  scale_y_continuous(limits = c(0, 3),
                     labels = scales::number_format(big.mark = ".", decimal.mark = ","))+
  labs(title = "Vuelos de cabotaje por provincia de destino",
       subtitle = glue::glue("{str_to_title(strftime(max(base_total$Fecha), '%B'))}"),
       x = "",
       y = "",
       fill  = "Proporción de vuelos realizados\npor aerolínea sobre el total")+
  coord_flip() +
  facet_wrap(~ anio_local) +
  theme_light()+
  theme(legend.position = "bottom",
        axis.text.x = element_blank(),
        axis.text.y = element_text(size = 8,
                                   face = "bold")) +
  guides(fill = guide_legend(nrow = 2))

```

```{r}
rank_locs <- cabotaje %>% 
  filter(fecha_month == max(fecha_month)) %>%
  filter(empresa_agrup_def %in% c("JetSMART Airlines",
                                  "Aerolíneas Argentinas",
                                  "Flybondi",
                                  "LADE - Líneas Aéreas Del Estado")) %>% 
  group_by(destino_localidad_etiqueta) %>% 
  summarise(vuelos = sum(vuelos, na.rm = T)) %>%
  arrange(-vuelos) %>% 
  top_n(3) 

primer_rank_loc <- rank_locs[1,1] %>% pull
segun_rank_loc <- rank_locs[2,1] %>% pull
tercer_rank_loc <- rank_locs[3,1] %>% pull
```

Por su parte, a nivel de localidad, **`r primer_rank_loc`, `r segun_rank_loc` y `r tercer_rank_loc`** son aquellas ciudades del país que más vuelos de cabotaje recibieron en el período.

```{r}
freq_ciudad_dest <- cabotaje %>% 
  filter(anio_local == year(max(cabotaje$Fecha)) & mes_local == month(max(cabotaje$Fecha))) %>% 
  filter(empresa_agrup_def %in% c("JetSMART Airlines",
                                  "Aerolíneas Argentinas",
                                  "Flybondi",
                                  "LADE - Líneas Aéreas Del Estado")) %>%
  group_by(destino_localidad_etiqueta) %>% 
  summarise(frecuencias = sum(vuelos, na.rm = T)) %>% 
  ungroup() %>% 
  arrange(desc(frecuencias)) %>% 
  mutate(posicion = 1:n(),
         participacion = frecuencias/sum(frecuencias, na.rm = T))

freq_ciudad_dest_ant <- cabotaje %>% 
  filter(anio_local == year(max(cabotaje$Fecha)) - 1 & mes_local == month(max(cabotaje$Fecha))) %>% 
  filter(empresa_agrup_def %in% c("JetSMART Airlines",
                                  "Aerolíneas Argentinas",
                                  "Flybondi",
                                  "LADE - Líneas Aéreas Del Estado")) %>%
  group_by(destino_localidad_etiqueta) %>% 
  summarise(frecuencias_ant = sum(vuelos, na.rm = T)) %>% 
  ungroup() %>% 
  arrange(desc(frecuencias_ant)) %>% 
  mutate(posicion_ant = 1:n(),
         participacion_ant = frecuencias_ant/sum(frecuencias_ant, na.rm = T))

freq_ciudad_dest <- freq_ciudad_dest %>% 
  full_join(freq_ciudad_dest_ant, by = "destino_localidad_etiqueta") %>%
  mutate(variacion = (frecuencias-frecuencias_ant)/frecuencias_ant,
         destino_localidad_etiqueta = case_when(posicion >= 20 ~ "Resto",
                                                T ~ destino_localidad_etiqueta)) %>%
  group_by(destino_localidad_etiqueta) %>% 
  summarise(frecuencias = sum(frecuencias, na.rm = T),
            frecuencias_ant = sum(frecuencias_ant, na.rm = T),
            posicion = first(posicion),
            posicion_ant = first(posicion_ant)) %>% 
  mutate(variacion = (frecuencias-frecuencias_ant)/frecuencias_ant,
         participacion= frecuencias/sum(frecuencias_ant, na.rm = T),
         posicion = case_when(destino_localidad_etiqueta == "Resto" ~ "-",
                                 T ~ as.character(posicion)),
         posicion_ant = case_when(destino_localidad_etiqueta == "Resto" ~ "-",
                                 T ~ as.character(posicion_ant))) %>%
  arrange(-frecuencias)

resto <- freq_ciudad_dest %>% 
  filter(destino_localidad_etiqueta == "Resto") %>% 
  mutate(situacion = "-")

freq_ciudad_dest <- freq_ciudad_dest %>% 
  filter(destino_localidad_etiqueta != "Resto") %>% 
  mutate(situacion = case_when(as.numeric(posicion) < as.numeric(posicion_ant) ~ "▲",
                               as.numeric(posicion) > as.numeric(posicion_ant) ~ "▼",
                               T ~ "=")) %>% 
  rbind(resto) %>% 
  drop_na(posicion) %>% 
  mutate(across(.cols = contains("frecuencias"), ~ round(., 0)),
         posicion_ant = if_else(is.na(posicion_ant),
                               "-",
                               posicion_ant))


col_order <- c("destino_localidad_etiqueta",
               "posicion",
               "situacion",
               "posicion_ant",
               "frecuencias",
               "frecuencias_ant",
               "variacion",
               "participacion")

freq_ciudad_dest <- freq_ciudad_dest[, col_order]

freq_ciudad_dest[sapply(freq_ciudad_dest, is.infinite)] <- NA

freq_ciudad_dest %>%
  gt() %>% 
  tab_header(
    title = md("__DESTINOS POR VUELOS DE CABOTAJE__"),
    subtitle = md(glue::glue("{str_to_title(strftime(max(base_total$Fecha), '%B'))}"))) %>%  
  tab_source_note(
    source_note = md("**Fuente:** DMyE en base a información de ANAC.")) %>% 
  cols_label(
    destino_localidad_etiqueta = md("**Ciudad**"),
    posicion_ant = md(glue::glue("**{max(base_total$anio_local)-1}**")),
    situacion = md(""),
    posicion = md(glue::glue("**{max(base_total$anio_local)}**")),
    frecuencias_ant =  md(glue::glue("**{max(base_total$anio_local)-1}**")),
    frecuencias = md(glue::glue("**{max(base_total$anio_local)}**")),
    variacion = md("**v.a. %**"),
    participacion = md(glue::glue("**Participación {max(base_total$anio_local)} (%)**"))) %>% 
  cols_align(
    align = "center",
    columns = everything()) %>% 
  opt_table_font(
    font = list(
      google_font(name = "Encode Sans"))) %>% 
  fmt_percent(columns = c("variacion","participacion"), decimals = 1, dec_mark = ",", sep_mark = ".") %>% 
  tab_spanner(
    label = "Posición",
    columns = c("posicion_ant", "situacion", "posicion")) %>% 
  tab_spanner(
    label = "Frecuencias",
    columns = c("frecuencias_ant", "frecuencias")
  ) %>% 
  tab_style(
    style = list(
      cell_text(weight = "bold")),
    locations = cells_column_spanners(spanners = everything())
  ) %>%
  tab_style(
    style = list(
      cell_text(color = "#EE3D8F"),
      cell_text(weight  = "bold")
    ),
    locations = cells_body(
      columns = variacion,
      rows = variacion < 0)
  ) %>% 
  tab_style(
    style = list(
      cell_text(color = "#50B8B1"),
      cell_text(weight =  "bold")
    ),
    locations = cells_body(
      columns = variacion,
      rows = variacion > 0)) %>%
  tab_style(
    style = list(
      cell_text(color = "#EE3D8F"),
      cell_text(weight  = "bold")
    ),
    locations = cells_body(
      columns = situacion,
      rows = as.numeric(posicion) > as.numeric(posicion_ant))
  ) %>% 
  tab_style(
    style = list(
      cell_text(color = "#50B8B1"),
      cell_text(weight =  "bold")
    ),
    locations = cells_body(
      columns = situacion,
      rows = as.numeric(posicion) < as.numeric(posicion_ant))) %>% 
  sub_missing(
    columns = everything(),
    rows = everything(),
    missing_text = "-")
```

```{r}
rutas_aereas_numero <- cabotaje %>% 
  group_by(anio_local, mes_local, ruta_nombre) %>% 
  summarise(total_vuelos = sum(vuelos, na.rm = T)) %>%
  filter(total_vuelos >= 4) %>% 
  mutate(fecha = lubridate::my(paste0(mes_local,"-", anio_local))) %>% 
  ungroup() %>% 
  filter(mes_local == month(max(fecha))) %>%
  group_by(anio_local) %>% 
  summarise(rutas = n_distinct(ruta_nombre)) %>%
  mutate(diferecia_anio = rutas - lag(rutas, 1)) %>%
  filter(anio_local == max(anio_local))

rutas_numero_cabotaje <- rutas_aereas_numero[1,2] %>% pull

rutas_numero_cabotaje_diferencia <- if_else((rutas_aereas_numero[1,3] %>% pull)>0,
                                            paste0((rutas_aereas_numero[1,3] %>% pull),
                                                   " más"),
                                            paste0((rutas_aereas_numero[1,3] %>% pull)*(-1),
                                                   " menos"))

rutas_numero_cabotaje_anio_prev <-(rutas_aereas_numero[1,2] %>% pull) - (rutas_aereas_numero[1,3] %>% pull)
```

A **`r datos_mes_anio`**, existían en el país **`r rutas_numero_cabotaje` rutas aéreas de cabotaje** con 4 o más frecuencias mensuales, `r rutas_numero_cabotaje_diferencia` con respecto al mismo mes del año pasado (`r rutas_numero_cabotaje_anio_prev`).

```{r}
graf_4 <- cabotaje %>% 
  group_by(anio_local, mes_local, ruta_nombre) %>% 
  summarise(total_vuelos = sum(vuelos, na.rm = T)) %>%
  filter(total_vuelos >= 4) %>%
  group_by(anio_local, mes_local) %>% 
  summarise(total_rutas = n_distinct(ruta_nombre)) %>% 
  mutate(fecha = lubridate::my(paste0(mes_local,"-", anio_local))) %>% 
  ggplot(aes(x = fecha,
             y = total_rutas,
             text = paste("Fecha:",
                          format(fecha,"%b-%y"),
                          "<br> Total:",
                          format(total_rutas,
                                 big.mark=".", decimal.mark = ",", digits=0)))) +
  geom_segment(aes(xend = fecha,
                   y = 0,
                   yend = total_rutas),
               color = dnmye_colores("cian"))+
  geom_point(color = dnmye_colores("cian"),
             size = 1.25,
             fill = alpha(dnmye_colores("cian"), 0.3),
             alpha = 0.7,
             shape = 21,
             stroke = 2) + 
  geom_point(data = cabotaje %>% 
               group_by(anio_local, mes_local, ruta_nombre) %>% 
               summarise(total_vuelos = sum(vuelos, na.rm = T)) %>%
               filter(total_vuelos >= 4) %>%
               group_by(anio_local, mes_local) %>% 
               summarise(total_rutas = n_distinct(ruta_nombre)) %>% 
               mutate(fecha = lubridate::my(paste0(mes_local,"-", anio_local))) %>% 
               filter(mes_local == month(max(cabotaje$Fecha))),
             color = dnmye_colores("rosa"),
             size = 1,
             fill = alpha(dnmye_colores("rosa"), 0.3),
             alpha = 0.7,
             shape = 21,
             stroke = 1.75) + 
  scale_y_continuous(limits = c(0, 150),
                     breaks = seq(0, 150, 25))+
  scale_x_date(date_breaks = "4 month", 
               date_labels = "%b-%y")+
  scale_fill_dnmye(palette = "cualitativa", reverse = -1)+
  labs(title = "Cantidad de rutas aéreas de cabotaje",
       subtitle = "Con al menos 4 frecuencias mensuales",
       y = "",
       x = "",
       color = "",
       caption = "Fuente: DMyE en base a información de ANAC.\n Nota: En rojo, los meses de abril.") +
  theme_minimal() +
  theme(legend.position = "bottom",
        axis.text.x = element_text(angle = 45,
                                   hjust = 1,
                                   vjust = 1))

ggplotly(graf_4, tooltip = "text") %>% 
  layout(title = list(text = paste0("Cantidad de rutas aéreas de cabotaje",
                                    '<br>',
                                    '<sup>',
                                    "Con 4 o más frecuencias mensuales",'</sup>')))
```

# **INTERNACIONAL**

En lo que respecta al mercado internacional, en **`r datos_mes_anio`**, se realizaron **`r int_vuelos_mes_total` vuelos internacionales** en todo el país, lo que representa un `r int_variacion_interanual`.
<!-- SUMAR SI NO ES ENERO -->
<!-- Con dicho valor, el acumulado anual escala a `r int_vuelos_acumulados_total` vuelos, un `r int_variacion_interanual_acum` frente al mismo período del año previo[^3]. -->

[^3]: Íbidem.


En el mes en cuestión, viajaron **`r int_pasajeros_mes_total` pasajeros**, lo que supone un `r int_variacion_interanual_pasajeros` frente al mismo mes del año pasado.
<!-- SUMAR SI NO ES ENERO -->
<!--  (`r int_pasajeros_acumulados_total` en el acumulado anual) -->
<!--  (y un `r int_variacion_interanual_acum_pasajeros` en lo referente al total acumulado anual) -->

Con respecto al número de **asientos** disponibles en vuelos internacionales, **`r int_asientos_mes_total` plazas** fueron contadas, lo que equivale a un `r int_variacion_interanual_asientos` frente a `r datos_mes_anio` del año anterior. 
<!-- SUMAR SI NO ES ENERO -->
<!-- En el acumulado anual, `r int_asientos_acumulados_total` asientos fueron sumados, lo que supone una variación de `r int_variacion_interanual_acum_asientos`. -->

```{r}
comp_aereas_numero <- internacional %>% 
  filter(clase_vuelo == "Regular") %>% 
  group_by(anio_local, mes_local, empresa_agrup_def) %>% 
  summarise(total_vuelos = sum(vuelos, na.rm = T)) %>%
  filter(total_vuelos >= 4) %>% 
  mutate(fecha = lubridate::my(paste0(mes_local,"-", anio_local))) %>% 
  ungroup() %>% 
  filter(mes_local == month(max(fecha))) %>%
  group_by(anio_local) %>% 
  summarise(empresas = n_distinct(empresa_agrup_def)) %>%
  mutate(diferecia_anio = empresas - lag(empresas, 1)) %>%
  filter(anio_local == max(anio_local)) 

comp_numero_cabotaje <- comp_aereas_numero[1,2] %>% pull

comp_numero_cabotaje_diferencia <- case_when((comp_aereas_numero[1,3] %>% pull)>0 ~ paste0((comp_aereas_numero[1,3] %>% pull),
                                                  " más"),
                                             (comp_aereas_numero[1,3] %>% pull)< 0 ~ 
                                           
                                           paste0((comp_aereas_numero[1,3] %>% pull)*(-1),
                                                  " menos"),
 (comp_aereas_numero[1,3] %>% pull) ==  0 ~ 'sin cambios')

comp_numero_cabotaje_anio_prev <-(comp_aereas_numero[1,2] %>% pull) - (comp_aereas_numero[1,3] %>% pull)
```

En total, **`r comp_numero_cabotaje` aerolíneas comerciales** realizaron vuelos internacionales hacia Argentina en `r datos_mes_anio`, `r comp_numero_cabotaje_diferencia` con respecto a un año atrás (`r comp_numero_cabotaje_anio_prev`).

```{r}
graf_12 <- internacional %>% 
  filter(clase_vuelo == "Regular") %>% 
  group_by(anio_local, mes_local, empresa_agrup_def) %>% 
  summarise(total = sum(vuelos, na.rm = T)) %>%
  filter(total >= 4) %>% 
  group_by(anio_local, mes_local) %>% 
  summarise(total_aerolineas = n_distinct(empresa_agrup_def)) %>% 
  mutate(fecha = lubridate::my(paste0(mes_local,"-", anio_local))) %>% 
  ggplot(aes(x = fecha,
             y = total_aerolineas,
             text = paste("Fecha:",
                          format(fecha,"%b-%y"),
                          "<br> Total:",
                          format(total_aerolineas,
                                 big.mark=".", decimal.mark = ",", digits=0)))) +
  geom_segment(aes(xend = fecha,
                   y = 0,
                   yend = total_aerolineas),
               color = dnmye_colores("gris oscuro"))+
  geom_point(color = dnmye_colores("gris oscuro"),
             size = 1.25,
             fill = alpha(dnmye_colores("gris oscuro"), 0.3),
             alpha = 0.7,
             shape = 21,
             stroke = 2) + 
  geom_point(data = internacional %>% 
               filter(clase_vuelo == "Regular") %>% 
               group_by(anio_local, mes_local, empresa_agrup_def) %>% 
               summarise(total = sum(vuelos, na.rm = T)) %>%
               filter(total >= 4) %>% 
               group_by(anio_local, mes_local) %>% 
               summarise(total_aerolineas = n_distinct(empresa_agrup_def)) %>% 
               mutate(fecha = lubridate::my(paste0(mes_local,"-", anio_local))) %>% 
               filter(mes_local == month(max(internacional$Fecha))),
             color = dnmye_colores("rosa"),
             size = 1,
             fill = alpha(dnmye_colores("rosa"), 0.3),
             alpha = 0.7,
             shape = 21,
             stroke = 1.5) + 
  scale_y_continuous(limits = c(0, 50),
                     breaks = seq(0, 50, 5)) +
  scale_x_date(date_breaks = "4 month", 
               date_labels = "%b-%y")+
  labs(title = "Aerolíneas que realizan vuelos internacionales",
       subtitle = "Cantidad",
       y = "",
       x = "",
       color = "",
       caption = "Fuente: DMyE en base a información de ANAC.\n Nota: En rojo, los meses de abril.") +
  theme_minimal() +
  theme(legend.position = "bottom",
        axis.text.x = element_text(angle = 45,
                                   hjust = 1,
                                   vjust = 1)) +
  guides(color = guide_legend(nrow = 1))

ggplotly(graf_12, tooltip = "text")
```

```{r}
int_rutas_aereas_numero <- internacional %>% 
  group_by(anio_local, mes_local, ruta_nombre) %>% 
  summarise(total_vuelos = sum(vuelos, na.rm = T)) %>%
  filter(total_vuelos >= 4) %>% 
  mutate(fecha = lubridate::my(paste0(mes_local,"-", anio_local))) %>% 
  ungroup() %>% 
  filter(mes_local == month(max(fecha))) %>%
  group_by(anio_local) %>% 
  summarise(rutas = n_distinct(ruta_nombre)) %>%
  mutate(diferecia_anio = rutas - lag(rutas, 1)) %>%
  filter(anio_local == max(anio_local))

int_rutas_numero_cabotaje <- int_rutas_aereas_numero[1,2] %>% pull

int_rutas_numero_cabotaje_diferencia <- if_else((int_rutas_aereas_numero[1,3] %>% pull)>0,
                                                paste0((int_rutas_aereas_numero[1,3] %>% pull),
                                                       " más"),
                                                paste0((int_rutas_aereas_numero[1,3] %>% pull)*(-1),
                                                       " menos"))

int_rutas_numero_cabotaje_anio_prev <-(int_rutas_aereas_numero[1,2] %>% pull) - (int_rutas_aereas_numero[1,3] %>% pull)
```

Actualmente, hay **`r int_rutas_numero_cabotaje` rutas aéreas internacionales que conectan Argentina** con el mundo con al menos 4 frecuencias mensuales, `r int_rutas_numero_cabotaje_diferencia` más con respecto a `r datos_mes_anio` del año pasado (`r int_rutas_numero_cabotaje_anio_prev`).

```{r}
graf_13 <-  internacional %>% 
  group_by(anio_local, mes_local, ruta_nombre) %>% 
  summarise(total = n()) %>% 
  filter(total >=4) %>%
  group_by(anio_local, mes_local) %>% 
  summarise(total_rutas = n_distinct(ruta_nombre)) %>% 
  mutate(fecha = lubridate::my(paste0(mes_local,"-", anio_local))) %>% 
  ggplot(aes(x = fecha,
             y = total_rutas,
             text = paste("Fecha:",
                          format(fecha,"%b-%y"),
                          "<br> Total:",
                          format(total_rutas,
                                 big.mark=".", decimal.mark = ",", digits=0)))) +
  geom_segment(aes(xend = fecha,
                   y = 0,
                   yend = total_rutas),
               color = dnmye_colores("cian"))+
  geom_point(color = dnmye_colores("cian"),
             size = 1.25,
             fill = alpha(dnmye_colores("cian"), 0.3),
             alpha = 0.7,
             shape = 21,
             stroke = 2) + 
  geom_point(data =  internacional %>% 
               group_by(anio_local, mes_local, ruta_nombre) %>% 
               summarise(total = n()) %>% 
               filter(total >= 4) %>%
               group_by(anio_local, mes_local) %>% 
               summarise(total_rutas = n_distinct(ruta_nombre)) %>% 
               mutate(fecha = lubridate::my(paste0(mes_local,"-", anio_local))) %>% 
               filter(mes_local == month(max(internacional$Fecha))),
             color = dnmye_colores("rosa"),
             size = 1.25,
             fill = alpha(dnmye_colores("rosa"), 0.3),
             alpha = 0.7,
             shape = 21,
             stroke = 2) + 
  scale_y_continuous(limits = c(0, 150),
                     breaks = seq(0, 150, 25))+
  scale_x_date(date_breaks = "4 month", 
               date_labels = "%b-%y")+
  labs(title = "Cantidad de rutas aéreas internacionales",
       subtitle = "Con al menos 4 frecuencias mensuales",
       y = "",
       x = "",
       color = "",
       caption = "Fuente: DMyE en base a información de ANAC.\n Nota: En rojo, los meses de abril.") +
  theme_minimal() +
  theme(legend.position = "bottom",
        axis.text.x = element_text(angle = 45,
                                   hjust = 1,
                                   vjust = 1))


ggplotly(graf_13, tooltip = "text") %>% 
  layout(title = list(text = paste0("Cantidad de rutas aéreas internacionales",
                                    '<br>',
                                    '<sup>',
                                    "Con 4 o más frecuencias mensuales",'</sup>')))
```

```{r}
int_rank_locs <- internacional %>%
  filter(destino_pais_etiqueta != "Argentina") %>% 
  filter(fecha_month == max(fecha_month)) %>%
  group_by(destino_localidad_etiqueta) %>% 
  summarise(vuelos = sum(vuelos, na.rm = T)) %>% 
  arrange(-vuelos) %>% 
  top_n(3) 

int_primer_rank_loc <- int_rank_locs[1,1] %>% pull
int_segun_rank_loc <- int_rank_locs[2,1] %>% pull
int_tercer_rank_loc <- int_rank_locs[3,1] %>% pull
```

Sobre las principales conexiones, **`r int_primer_rank_loc`, `r int_segun_rank_loc` y `r int_tercer_rank_loc` son los principales destinos internacionales desde Argentina**.

```{r}
vuelos_int_ant <- internacional %>% 
  filter(anio_local == year(max(cabotaje$Fecha))-1 & mes_local == month(max(cabotaje$Fecha))) %>%
  filter(destino_pais_etiqueta != "Argentina") %>% 
  group_by(destino_localidad_etiqueta) %>% 
  summarise(frecuencias_ant = sum(vuelos, na.rm = T)) %>% 
  arrange(-frecuencias_ant) %>% 
  mutate(posicion_ant = 1:n(),
         participacion_ant = round(frecuencias_ant/sum(frecuencias_ant), 2))

vuelos_int <- internacional %>% 
  filter(anio_local == year(max(cabotaje$Fecha)) & mes_local == month(max(cabotaje$Fecha))) %>%
  filter(destino_pais_etiqueta != "Argentina") %>%  
  group_by(destino_localidad_etiqueta) %>% 
  summarise(frecuencias = sum(vuelos, na.rm = T)) %>% 
  arrange(-frecuencias) %>% 
  mutate(posicion = 1:n()) 

vuelos_int <- vuelos_int %>% 
  full_join(vuelos_int_ant, by = "destino_localidad_etiqueta") %>% 
  filter(!is.na(posicion)) %>% 
  mutate(variacion = (frecuencias-frecuencias_ant)/frecuencias_ant,
         destino_localidad_etiqueta = case_when(posicion >= 20 ~ "Resto",
                                                T ~ destino_localidad_etiqueta)) %>%
  group_by(destino_localidad_etiqueta) %>% 
  summarise(frecuencias = sum(frecuencias, na.rm = T),
            frecuencias_ant = sum(frecuencias_ant, na.rm = T),
            posicion = first(posicion),
            posicion_ant = first(posicion_ant)) %>% 
  mutate(variacion = (frecuencias-frecuencias_ant)/frecuencias_ant,
         participacion = frecuencias/sum(frecuencias),
         posicion = case_when(destino_localidad_etiqueta == "Resto" ~ "-",
                                 T ~ as.character(posicion)),
         posicion_ant = case_when(destino_localidad_etiqueta == "Resto" ~ "-",
                                 T ~ as.character(posicion_ant))) %>%
  arrange(-frecuencias) %>% 
  mutate(situacion = case_when(as.numeric(posicion) < as.numeric(posicion_ant) ~ "▲",
                               as.numeric(posicion) > as.numeric(posicion_ant) ~ "▼",
                               T ~ "=")) %>%
  mutate(orden = 1:n(),
         orden = if_else(destino_localidad_etiqueta == "Resto",
                         Inf,
                         as.numeric(orden))) %>% 
  arrange(orden) %>% 
  select(-orden)


col_order <- c("destino_localidad_etiqueta",
               "posicion",
               "situacion",
               "posicion_ant",
               "frecuencias",
               "frecuencias_ant",
               "variacion",
               "participacion")

vuelos_int <- vuelos_int[, col_order]

vuelos_int[sapply(vuelos_int, is.infinite)] <- NA

vuelos_int %>%
  gt() %>% 
  tab_header(
    title = md("__RANKING DE DESTINOS POR VUELOS INTERNACIONALES__"),
    subtitle = glue::glue("{str_to_title(strftime(max(base_total$Fecha), '%B'))}")) %>% 
  tab_source_note(
    source_note = md("**Fuente:** DMyE en base a información de ANAC.")) %>%   cols_label(
      destino_localidad_etiqueta = md("**Ciudad**"),
      posicion = md(glue::glue("**{max(base_total$anio_local)}**")),
      situacion = "",
      posicion_ant = md(glue::glue("**{max(base_total$anio_local)-1}**")),
      frecuencias = md(glue::glue("**{max(base_total$anio_local)}**")),
      frecuencias_ant = md(glue::glue("**{max(base_total$anio_local)-1}**")),
      variacion = md("**v.a. %**"),
      participacion = md(glue::glue("**Participación {max(base_total$anio_local)} (%)**"))) %>% 
  cols_align(
    align = "center",
    columns = everything())  %>% 
  opt_table_font(
    font = list(
      google_font(name = "Encode Sans"))) %>% 
  fmt_percent(columns = c(7, 8), decimals = 1, dec_mark = ",", sep_mark = ".") %>% 
  tab_style(
    style = list(
      cell_text(weight = "bold")),
    locations = cells_column_spanners(spanners = everything())
  ) %>%
  data_color(
    columns = variacion,
    apply_to = "text",
    colors = scales::col_bin(
      bins = c(-Inf, 0, Inf),
      palette = c(dnmye_colores("rosa"), dnmye_colores("azul verde")),
    )) %>% 
  tab_style(
    style = list(
      cell_text(weight =  "bold")
    ),
    locations = cells_body(
      columns = c(starts_with("var_")))) %>% 
  tab_spanner(
    label = "Posición",
    columns = c(posicion_ant, situacion, posicion)) %>% 
  tab_spanner(
    label = "Frecuencias",
    columns = c(frecuencias_ant, frecuencias)
  )%>%
  tab_style(
    style = list(
      cell_text(color = "#EE3D8F"),
      cell_text(weight  = "bold")
    ),
    locations = cells_body(
      columns = situacion,
      rows = as.numeric(posicion) > as.numeric(posicion_ant))
  ) %>% 
  tab_style(
    style = list(
      cell_text(color = "#50B8B1"),
      cell_text(weight =  "bold")
    ),
    locations = cells_body(
      columns = situacion,
      rows = as.numeric(posicion) < as.numeric(posicion_ant))) %>% 
  tab_style(
    style = list(
      cell_text(weight = "bold")),
    locations = cells_column_spanners(spanners = everything())
  ) %>%
  tab_style(
    style = list(
      cell_text(color = "#EE3D8F"),
      cell_text(weight  = "bold")
    ),
    locations = cells_body(
      columns = variacion,
      rows = variacion < 0)
  ) %>% 
  tab_style(
    style = list(
      cell_text(color = "#50B8B1"),
      cell_text(weight =  "bold")
    ),
    locations = cells_body(
      columns = variacion,
      rows = variacion >= 0)) %>% 
  tab_style(
    style = list(
      cell_text(weight = "bold")),
    locations = cells_column_spanners(spanners = everything())) %>% 
  sub_missing(
    columns = everything(),
    rows = everything(),
    missing_text = "-")

```

```{r}
int_aerolineas_freq <- internacional %>% 
  filter(destino_pais_etiqueta == "Argentina") %>% 
  filter(anio_local == max(anio_local)) %>% 
  filter(mes_local == month(max(fecha_month))) %>% 
  group_by(anio_local, mes_local, empresa_agrup_def) %>% 
  summarise(frecuencias = round(sum(vuelos, na.rm = T), 0)) %>% 
  group_by(anio_local) %>% 
  mutate(frecuencias_totales = sum(frecuencias, na.rm = T)) %>% 
  ungroup() %>% 
  mutate(pct = round(frecuencias/frecuencias_totales*100, 1)) %>% 
  arrange(-pct) %>% 
  select(empresa_agrup_def,
         frecuencias,
         pct)

int_primer_aero <- int_aerolineas_freq[1,1] %>% pull
int_segundo_aero <- int_aerolineas_freq[2,1] %>% pull

int_freq_primer_aero <- int_aerolineas_freq[1,3] %>% pull %>% format(., decimal.mark = ",") %>% paste0(., "%")
int_freq_segundo_aero <- int_aerolineas_freq[2,3] %>% pull %>% format(., decimal.mark = ",") %>% paste0(., "%")

int_freq_abs_primer_aero <- int_aerolineas_freq[1,2] %>% pull %>% format(., big.mark = ".") 
int_freq_abs_segundo_aero <- int_aerolineas_freq[2,2] %>% pull %>% format(., big.mark = ".") 

```

Por último, **`r int_primer_aero`** se destacó como la principal aerolínea internacional del mes, realizando el **`r int_freq_primer_aero` de los vuelos (`r int_freq_abs_primer_aero` frecuencias)**. A la misma, le siguió **`r int_segundo_aero`** con **`r int_freq_abs_segundo_aero` vuelos (`r int_freq_segundo_aero` del total).** 

```{r}
aerolineas_int <- internacional %>% 
  filter(destino_pais_etiqueta == "Argentina") %>% 
  filter(anio_local == year(max(cabotaje$Fecha)) & mes_local == month(max(cabotaje$Fecha))) %>%
  mutate(empresa_agrup_def = case_when(is.na(empresa_agrup_def) ~ "Otras empresas",
                                       T ~ as.character(empresa_agrup_def))) %>%
  group_by(empresa_agrup_def) %>% 
  summarise(frecuencias = sum(vuelos, na.rm = T)) %>% 
  ungroup() %>% 
  arrange(desc(frecuencias)) %>% 
  mutate(posicion = 1:n(),
         participacion = frecuencias/sum(frecuencias))

aerolineas_int_ant <- internacional %>% 
  filter(destino_pais_etiqueta == "Argentina") %>%
  filter(anio_local == year(max(cabotaje$Fecha))-1 & mes_local == month(max(cabotaje$Fecha))) %>%
  mutate(empresa_agrup_def = case_when(is.na(empresa_agrup_def) ~ "Otras empresas",
                                       T ~ as.character(empresa_agrup_def))) %>%
  group_by(empresa_agrup_def) %>% 
  summarise(frecuencias_ant = sum(vuelos, na.rm = T)) %>% 
  arrange(-frecuencias_ant) %>% 
  mutate(posicion_ant = 1:n())

aerolineas_int <- aerolineas_int %>% 
  full_join(aerolineas_int_ant, by = "empresa_agrup_def") %>% 
  filter(!is.na(posicion)) %>% 
  mutate(variacion = (frecuencias - frecuencias_ant)/frecuencias_ant,
         empresa_agrup_def = case_when(posicion >= 20 ~ "Otras empresas",
                                       T ~ empresa_agrup_def)) %>%
  group_by(empresa_agrup_def) %>% 
  summarise(frecuencias = sum(frecuencias, na.rm = T),
            frecuencias_ant = sum(frecuencias_ant, na.rm = T),
            posicion = first(posicion),
            posicion_ant = first(posicion_ant)) %>% 
  mutate(variacion = (frecuencias - frecuencias_ant)/frecuencias_ant,
         participacion = frecuencias/sum(frecuencias),
         posicion_ant = case_when(empresa_agrup_def == "Otras empresas" ~ "-",
                                 T ~ as.character(posicion_ant)),
         posicion = case_when(empresa_agrup_def == "Otras empresas" ~ "-",
                                 T ~ as.character(posicion))) %>%
  arrange(-frecuencias) %>%
  mutate(situacion = case_when(as.numeric(posicion) < as.numeric(posicion_ant) ~ "▲",
                               as.numeric(posicion) > as.numeric(posicion_ant) ~ "▼",
                               T ~ "=")) %>%
  mutate(orden = 1:n(),
         orden = if_else(empresa_agrup_def == "Otras empresas",
                         Inf,
                         as.numeric(orden))) %>% 
  arrange(orden) %>% 
  select(-orden)


col_order <- c("empresa_agrup_def",
               "posicion",
               "situacion",
               "posicion_ant",
               "frecuencias",
               "frecuencias_ant",
               "variacion",
               "participacion")

aerolineas_int <- aerolineas_int[, col_order]

aerolineas_int[sapply(aerolineas_int, is.infinite)] <- NA

```

```{r}
aerolineas_int %>%
  gt() %>% 
  tab_header(
    title = md("__RANKING DE COMPAÑÍAS AÉREAS POR VUELOS\nINTERNACIONALES AL PAÍS__"),
    subtitle = glue::glue("{str_to_title(strftime(max(base_total$Fecha), '%B %Y'))}")) %>% 
  tab_source_note(
    source_note = md("**Fuente:** DMyE en base a información de ANAC.")) %>% 
  cols_label(
    empresa_agrup_def = md("**Compañía Aérea**"),
    posicion = md(glue::glue("**{max(base_total$anio_local)}**")),
    situacion = "",
    posicion_ant = md(glue::glue("**{max(base_total$anio_local)-1}**")),
    frecuencias = md(glue::glue("**{max(base_total$anio_local)}**")),
    frecuencias_ant = md(glue::glue("**{max(base_total$anio_local)-1}**")),
    variacion = md("**v. a. %**"),
    participacion = md(glue::glue("**Participación {max(base_total$anio_local)} (%)**"))) %>% 
  cols_align(
    align = "center",
    columns = c(2:8))  %>% 
  opt_table_font(
    font = list(
      google_font(name = "Encode Sans"))) %>% 
  fmt_percent(columns = c(7, 8), decimals = 1, dec_mark = ",", sep_mark = ".") %>% 
  tab_style(
    style = list(
      cell_text(weight = "bold")),
    locations = cells_column_spanners(spanners = everything())
  ) %>%
  data_color(
    columns = variacion,
    apply_to = "text",
    colors = scales::col_bin(
      bins = c(-Inf, 0, Inf),
      palette = c(dnmye_colores("rosa"), dnmye_colores("azul verde")),
    )
  ) %>% 
  tab_style(
    style = list(
      cell_text(weight =  "bold")
    ),
    locations = cells_body(
      columns = c(starts_with("var_")))) %>% 
  tab_spanner(
    label = "Posición",
    columns = c(posicion_ant, situacion, posicion)) %>% 
  tab_spanner(
    label = "Frecuencias",
    columns = c(frecuencias_ant, frecuencias)
  )%>%
  tab_style(
    style = list(
      cell_text(color = "#EE3D8F"),
      cell_text(weight  = "bold")
    ),
    locations = cells_body(
      columns = situacion,
      rows = as.numeric(posicion) > as.numeric(posicion_ant))
  ) %>% 
  tab_style(
    style = list(
      cell_text(color = "#50B8B1"),
      cell_text(weight =  "bold")
    ),
    locations = cells_body(
      columns = situacion,
      rows = as.numeric(posicion) < as.numeric(posicion_ant)))%>% 
  tab_style(
    style = list(
      cell_text(weight = "bold")),
    locations = cells_column_spanners(spanners = everything())) %>% 
  tab_style(
    style = list(
      cell_text(weight = "bold")),
    locations = cells_column_spanners(spanners = everything())
  ) %>%
  tab_style(
    style = list(
      cell_text(color = "#EE3D8F"),
      cell_text(weight  = "bold")
    ),
    locations = cells_body(
      columns = variacion,
      rows = variacion < 0)
  ) %>% 
  tab_style(
    style = list(
      cell_text(color = "#50B8B1"),
      cell_text(weight =  "bold")
    ),
    locations = cells_body(
      columns = variacion,
      rows = variacion >= 0)) %>% 
  sub_missing(
    columns = everything(),
    rows = everything(),
    missing_text = "-")
```

## ANEXO - VUELOS DE CABOTAJE

```{r}
socoso_aero1_pasajeros <- cabotaje %>% 
  filter(mes_local == month(max(cabotaje$Fecha)))  %>%
  filter(empresa_agrup_def %in% c("LATAM",
                                  "Norwegian Air Shuttle",
                                  "JetSMART Airlines",
                                  "Aerolíneas Argentinas",
                                  "Flybondi",
                                  "Andes Líneas Aéreas",
                                  "Avianca",
                                  "LADE - Líneas Aéreas Del Estado")) %>% 
  mutate(empresa_agrup_def = as.factor(empresa_agrup_def)) %>% 
  group_by(anio_local, empresa_agrup_def, .drop = F) %>%
  summarise(pasajeros = sum(pax_ad, na.rm = T)) %>%
  ungroup() %>% 
  mutate (pasajeros = case_when(empresa_agrup_def == "Andes Líneas Aéreas" & anio_local >= 2020 ~ 0,
                                T ~ pasajeros)) %>% 
  group_by(anio_local) %>%
  mutate(cuota = pasajeros/sum(pasajeros, na.rm = T)
  ) %>%
  ungroup() %>% 
  select(anio_local, empresa_agrup_def, cuota)

socoso_aero2_pasajeros <- socoso_aero1_pasajeros %>% 
  group_by(anio_local) %>% 
  summarise(herfindahl =  (sum(cuota^2, na.rm = T) - 1/n())/(1 - 1/n())) %>% 
  mutate(empresa_agrup_def = "Índice de Herfindahl") %>% 
  pivot_wider(names_from = anio_local, values_from =  herfindahl, names_prefix = "cuota_")

socoso_aero_total <- socoso_aero1_pasajeros %>% 
  pivot_wider(names_from = anio_local, values_from = cuota, names_prefix = "cuota_") %>% 
  bind_rows(socoso_aero2_pasajeros)

socoso_aero_total %>% 
  gt() %>% 
  tab_header(
    title = md("__CUOTA DE MERCADO DE CABOTAJE POR AEROLÍNEA__"),
    subtitle = glue::glue("Sobre el total de pasajeros - {str_to_title(strftime(max(base_total$Fecha), '%B'))}")) %>% 
  tab_source_note(
    source_note = md("**Fuente:** DMyE en base a información de ANAC.")) %>% 
  tab_source_note(
    source_note = md("**Nota:** El índice de Herfindahl se obtiene sumando las cuotas de mercado de cada actor elevadas al cuadrado.")) %>% 
  cols_label(
    empresa_agrup_def = md("**Aerolínea**"),
    cuota_2017 = md("**2017**"),
    cuota_2018 = md("**2018**"),
    cuota_2019 = md("**2019**"),
    cuota_2020 = md("**2020**"),
    cuota_2021 = md("**2021**"),
    cuota_2022 = md("**2022**"),
    cuota_2023 = md("**2023**"),
    cuota_2024 = md("**2024**"),
    cuota_2025 = md("**2025**"),
    cuota_2026 = md("**2026**")
  ) %>% 
  cols_align(
    align = "center",
    columns = c(2:10))  %>% 
  opt_table_font(
    font = list(
      google_font(name = "Encode Sans"))) %>% 
  fmt_percent(columns = c(2:11), decimals = 1, dec_mark = ",", sep_mark = ".") %>% 
  tab_style(
    style = list(
      cell_fill(color = dnmye_colores("gris claro"))),
    locations = cells_body(
      rows = empresa_agrup_def == "Índice de Herfindahl")) %>% 
  tab_style(
    style = list(
      cell_text(weight = "bold")),
    locations = cells_body(
      rows = empresa_agrup_def == "Índice de Herfindahl")) %>% 
  fmt_missing(
    columns = everything(),
    rows = everything(),
    missing_text = "-") 
```

```{r}
rutas_ranking <- cabotaje %>% 
  filter(anio_local == year(max(cabotaje$Fecha)) & mes_local == month(max(cabotaje$Fecha))) %>% 
  mutate(ruta_clasificacion = case_when(str_detect(ruta_nombre, "Ciudad de Buenos Aires|Ezeiza") ~ "Del AMBA",
                                        T ~ "Federales")) %>%
  group_by(ruta_nombre, ruta_clasificacion) %>% 
  summarise(total = sum(vuelos, na.rm = T)) %>% 
  mutate(total = round(total, 0)) 

rutas_ranking_portenias <- rutas_ranking %>% 
  filter(ruta_clasificacion == "Del AMBA") %>% 
  arrange(-total) %>% 
  ungroup() %>% 
  top_n(10)

rutas_ranking_federales <- rutas_ranking %>% 
  filter(ruta_clasificacion == "Federales") %>% 
  arrange(-total) %>% 
  ungroup() %>% 
  top_n(10) 


portenias <- ggplot(rutas_ranking_portenias,
                    aes(x = fct_reorder(ruta_nombre, total), y = total)) +
  geom_bar(stat = "identity", fill = dnmye_colores("cian"), width = 0.65) +
  geom_label(aes(label = total),
             hjust = -0.25) +
  scale_y_continuous(limits = c(0, 1250),
                     breaks = seq(0, 1250, 250))+
  scale_x_discrete(labels = function(ruta_nombre) str_wrap(ruta_nombre, width = 27))+
  labs(title = "Del AMBA",
       #subtitle = glue::glue("{str_to_title(strftime(max(base_total$Fecha), '%B %Y'))}"),
       x = "",
       y = "Vuelos")+
  theme_minimal()+
  theme(strip.text.y = element_text(size = 8))+
  coord_flip()

federales <- ggplot(rutas_ranking_federales,
                    aes(x = fct_reorder(ruta_nombre, total), y = total)) +
  geom_bar(stat = "identity", fill = dnmye_colores("cian"), width = 0.65) +
  geom_label(aes(label = total),
             hjust = -0.25) +
  scale_y_continuous(limits = c(0, 1000),
                     breaks = seq(0, 1000, 250))+
  scale_x_discrete(labels = function(ruta_nombre) str_wrap(ruta_nombre, width = 27))+
  labs(title = "Federales",
       #subtitle = glue::glue("{str_to_title(strftime(max(base_total$Fecha), '%B %Y'))}"),
       x = "",
       y = "Vuelos")+
  theme_minimal()+
  theme(strip.text.y = element_text(size = 8))+
  coord_flip()

titulo <- ggplot()+
  labs(title = "Top 10: Rutas aéreas por cantidad de vuelos",
       subtitle = glue::glue("{str_to_title(strftime(max(base_total$Fecha), '%B %Y'))}"))+
  theme(plot.title = element_text(size = 20),
        plot.subtitle = element_text(size = 15))

cuadro <- cowplot::plot_grid(portenias, federales, label_size = 12)

cowplot::plot_grid(titulo, cuadro, ncol = 1, rel_heights = c(0.1, 0.75))

```

```{r}
valores_vacios <- data.table::data.table(anio_local = 2020,
                                         mes_local = 4:8,
                                         total_rutas = 0)

rutas_federales <- cabotaje %>%
  filter(!str_detect(ruta_nombre, "Ezeiza|El Palomar|Ciudad de Buenos Aires")) %>%
  group_by(anio_local, mes_local, ruta_nombre) %>% 
  summarise(total_vuelos = sum(vuelos, na.rm = T)) %>% 
  filter(total_vuelos >= 4) %>% 
  group_by(anio_local, mes_local, .drop = F) %>%
  summarise(total_rutas = n_distinct(ruta_nombre)) %>% 
  bind_rows(valores_vacios) %>% 
  mutate(fecha = lubridate::my(paste0(mes_local,"-", anio_local))) %>% 
  ggplot(aes(x = fecha,
             y = total_rutas,
             text = paste("Fecha:",
                          format(fecha,"%b-%y"),
                          "<br> Total:",
                          format(total_rutas,
                                 big.mark=".", decimal.mark = ",", digits=0)))) +
  geom_segment(aes(xend = fecha,
                   y = 0,
                   yend = total_rutas),
               color = dnmye_colores("cian"))+
  geom_point(color = dnmye_colores("cian"),
             size = 1.25,
             fill = alpha(dnmye_colores("cian"), 0.3),
             alpha = 0.7,
             shape = 21,
             stroke = 2) + 
  geom_point(data = cabotaje %>%
               filter(!str_detect(ruta_nombre, "Ezeiza|El Palomar|Ciudad de Buenos Aires")) %>%
               group_by(anio_local, mes_local, ruta_nombre) %>% 
               summarise(total_vuelos = sum(vuelos, na.rm = T)) %>% 
               filter(total_vuelos >= 4) %>% 
               group_by(anio_local, mes_local, .drop = F) %>%
               summarise(total_rutas = n_distinct(ruta_nombre)) %>% 
               bind_rows(valores_vacios) %>% 
               mutate(fecha = lubridate::my(paste0(mes_local,"-", anio_local))) %>%
               filter(mes_local == month(max(cabotaje$Fecha))),
             color = dnmye_colores("rosa"),
             size = 1,
             fill = alpha(dnmye_colores("rosa"), 0.3),
             alpha = 0.7,
             shape = 21,
             stroke = 1.5) + 
  scale_y_continuous(limits = c(0, 75),
                     breaks = seq(0, 75, 15))+
  scale_x_date(date_breaks = "4 month", 
               date_labels = "%b-%y")+
  scale_fill_dnmye(palette = "cualitativa", reverse = -1)+
  labs(title = "Cantidad de rutas aéreas federales",
       subtitle = "Con al menos 4 frecuencias mensuales",
       y = "",
       x = "",
       color = "",
       caption = "Fuente: DMyE en base a información de ANAC.\n Comprende rutas aéreas que no conenctan con el AMBA.\n Nota: En rojo, los meses de abril,") +
  theme_minimal() +
  theme(legend.position = "bottom",
        axis.text.x = element_text(angle = 45,
                                   hjust = 1,
                                   vjust = 1))

ggplotly(rutas_federales, tooltip = "text") %>%
  layout(legend = list(orientation = 'h',
                       x = 0.4, y = -0.2))
```

```{r}
pasajeros_totales_cabotaje <- cabotaje %>% 
  select(anio_local, mes_local, origen_oaci, destino_oaci, pax_ad) %>%
  pivot_longer(cols = c(origen_oaci, destino_oaci),
               names_to = "variable",
               values_to = "oaci") %>%
  filter(oaci != "EGYP") %>% 
  group_by(anio_local, mes_local, oaci) %>% 
  summarise(pasajeros = sum(pax_ad, na.rm = T)) %>% 
  mutate(pasajeros = round(pasajeros))


aeropuertos <- read_file_srv("aerocomercial/libros_de_codigos/ANAC/aeropuertos_nuevos.xlsx", col_types = "text") %>% 
  mutate(aeropuerto_etiqueta_anac = case_when(is.na(aeropuerto_etiqueta_anac) ~ nombre_ingles,
                                              T ~ aeropuerto_etiqueta_anac),
         localidad_etiqueta_indec = case_when(is.na(localidad_etiqueta_indec) ~ localidad_ingles,
                                              T ~ localidad_etiqueta_indec)) %>% 
  select(codigo_oaci,
         aeropuerto = aeropuerto_etiqueta_anac,
         localidad = localidad_etiqueta_indec,
         provincia)

tabla <- pasajeros_totales_cabotaje %>% 
  ungroup() %>% 
  filter(anio_local >= max(pasajeros_totales_cabotaje$anio_local)-1,
         mes_local <= month(datos_mes_anio_bis)) %>% 
  left_join(aeropuertos, by = c("oaci" = "codigo_oaci")) %>% 
  filter(localidad != "El Palomar") %>% 
  summarise(pasajeros = as.integer(sum(pasajeros, na.rm = T)), .by = c(anio_local, localidad)) %>% 
  pivot_wider(names_from = anio_local, values_from = pasajeros, names_prefix = "anio_") %>% 
  janitor::adorn_totals(where = "row",
                        na.rm = T) %>% 
  mutate(var_acum = (anio_2026/anio_2025)-1) 

tabla %>% 
  arrange(desc(anio_2026)) %>% 
  gt() %>% 
  tab_header(
    title = md("__MOVIMIENTO DE PASAJEROS DE CABOTAJE POR LOCALIDAD__"),
    subtitle = glue::glue("Acumulado Período {str_to_title(month(1, , label = T, abbr = T))}","-","{str_to_title(month(max(base_total$Fecha), label = T, abbr = T))}")) %>%  
  tab_source_note(
    source_note = md("**Fuente:** DMyE en base a información de ANAC.")) %>% 
  tab_source_note(
    source_note = md("**Nota:** se contabiliza el flujo de pasajeros tanto en arribos, como salidas.")) %>% 
  cols_label(
    localidad = md("**Localidad**"),
    anio_2025 = md("2025"),
    anio_2026 = md("2026"),
    var_acum = md("Var i.a. acumulado")) %>% 
  data_color(
    columns = contains("var"),
    apply_to = "text",
    colors = scales::col_bin(
      bins = c(-Inf, 0, Inf),
      palette = c(dnmye_colores("rosa"), dnmye_colores("azul verde")),
    )
  ) %>% 
  gt_theme_dnmye(var_total = localidad) 

```

