---
title: "Turismo Interno"
description: "Resumen de los 칰ltimos datos del turismo dentro de Argentina realizado por los residentes en los grandes aglomerados urbanos del pa칤s, donde reside el 62%  de  la  poblaci칩n  argentina,  en  base  a  los  resultados  de  la  Encuesta  de  Viajes  y  Turismo  de  los Hogares (EVyTH), con frecuencia trimestral."
output: distill::distill_article
---

```{r setup, include=FALSE}
knitr::opts_chunk$set(echo = F, message = F, warning = F, 
                      fig.align = 'left',fig.width = 10,fig.height = 6)


library(googlesheets4) # Access Google Sheets using the Sheets API V4, CRAN v0.2.0
library(gt) # Easily Create Presentation-Ready Display Tables, CRAN v0.2.2
library(kableExtra) # Construct Complex Table with 'kable' and Pipe Syntax, CRAN v1.1.0
library(tidyverse) # Easily Install and Load the 'Tidyverse', CRAN v1.3.0
library(lubridate) # Make Dealing with Dates a Little Easier, CRAN v1.7.9
library(extrafont) # Tools for using fonts, CRAN v0.17 # Tools for using fonts, CRAN v0.17
library(hrbrthemes) # Additional Themes, Theme Components and Utilities for 'ggplot2', CRAN v0.8.0
library(ggtext) 
library(glue)
library(openxlsx)
#install.packages("ggrepel")
library(ggrepel)
#install.packages("treemapify")
library(treemapify)
library(tidytext)
library(webshot)
library(data.table)
library(plotly)
library(haven)
library(d4t4tur)

Sys.setlocale(locale = "es_AR.UTF-8")
```

```{r}
### Cargo funciones de trabajo
#source("0_funciones_de_trabajo.R", encoding = "UTF-8")


# Definir mes / trimestre / a침o de referencia para t칤tulos ####
#fecha <- "2022-07-04"
#mes <- "Marzo"

##### SIN ACUMULADO PARA PRIMER TRIMESTRE
trimestre <- "2do"
anio <- "2023"
Anio <- 2023
trim_actual <- 2
trim_anterior <- 1
anio_anterior <- 2022


# PALETAS Y FUENTES ---------------------------------------------------------
# Paleta colores Presidencia
cols_arg <- "#37BBED" # Celeste Institucional

#Secundarios
cols_arg2 <- c("#EE3D8F", # "ROJO"
               "#50B8B1", # "VERDE"
               "#F7941E","#FFD100","#D7DF23", "#9283BE")

#Fuente
familia_fuente <- "Encode Sans Normal"


# Estilo de graficos
theme_imet <- function() {
  theme(legend.position = "none",
        text = element_text(family = familia_fuente))
}

#gs4_deauth() # Importar sheet de google sin interactividad de autorizacion 

```
### (Publicado en `r format(Sys.time(), '%B %Y')` con datos actualizados al `r paste(trim_actual,"춿 trimestre de ",anio)`)

<br>


<br>
```{r}
# DATOS
# ruta <- list.files("/srv/DataDNMYE/evyth/", pattern = "EVyTH_Ondas*", full.names = T)
# temporal <- tempfile()
# unzip(ruta,exdir = temporal)
# evyth <- read_sav(list.files(temporal, pattern = ".sav", full.names = T)[[1]]) %>% 
#   filter(tipo_visitante == 1 & arg_o_ext == 1 & lubridate::yq(paste(anio, trimestre, "-")) <= yq(paste(Anio, trim_actual, "-"))) %>% 
# rename_with(.cols = starts_with("GastoViajeTotal_perCapita_Pesos"), .fn = ~ str_remove(.x, "[^GastoViajeTotal_perCapita_Pesos$].*"))

evyth <- arrow::read_parquet("/srv/DataDNMYE/evyth/base_trabajo/evyth_base_de_trabajo.parquet") %>% 
   filter(tipo_visitante == 1 & arg_o_ext == 1 & lubridate::yq(paste(anio, trimestre, "-")) <= yq(paste(Anio, trim_actual, "-"))) %>% 
  evyth::crear_etiqueta(c("px09_t","px10_1","px08_agrup","region_destino","region_origen","p005","p006_agrup"))

```

```{r}
turismo_interno2 <- evyth %>% 
  group_by(anio, trimestre) %>% 
  summarise(turistas = sum(pondera, na.rm = T),
            gasto_total = sum(pondera * gasto_pc, na.rm = T),
            pernoctaciones = sum(pondera * px07, na.rm = T),
            estadia = pernoctaciones/turistas,
            gasto.promedio.nom = gasto_total/turistas,
            gasto_total_real = sum(pondera * gasto_viajetot_pc_pesos_2023_7, na.rm = T),
            gasto.promedio.real = gasto_total_real/turistas) %>%
  ungroup() %>% 
  group_by(trimestre) %>% 
  mutate(var.turistas = turistas/lag(turistas,1)-1,
         var.pernoctaciones = pernoctaciones/lag(pernoctaciones,1)-1,
         var.estadia = estadia/lag(estadia,1)-1,
         var.gasto.total.real = gasto_total_real/lag(gasto_total_real,1)-1,
         var.gasto.prom.real = gasto.promedio.real/lag(gasto.promedio.real,1)-1) %>% 
  ungroup() %>% 
  select(anio, trimestre, turistas, var.turistas, pernoctaciones, var.pernoctaciones, 
         estadia, var.estadia, gasto_total, var.gasto.total.real, gasto.promedio.nom, var.gasto.prom.real)
```

```{r include=FALSE}
#Acumulado del a침o

#sum(turismo_interno_sheet$trimestre)

turismo_interno_acum <- evyth %>% 
  filter(trimestre <= trim_actual) %>% 
  group_by(anio) %>% 
  summarise(turistas = sum(pondera, na.rm = T),
            gasto_total = sum(pondera * gasto_pc, na.rm = T),
            pernoctaciones = sum(pondera * px07, na.rm = T),
            estadia = pernoctaciones/turistas,
            gasto.promedio.nom = gasto_total/turistas,
            gasto_total_real = sum(pondera * gasto_viajetot_pc_pesos_2023_7, na.rm = T),
            gasto.promedio.real = gasto_total_real/turistas) %>%
  ungroup() %>% 
  mutate(var.turistas = turistas/lag(turistas,1)-1,
         var.pernoctaciones = pernoctaciones/lag(pernoctaciones,1)-1,
         var.estadia = estadia/lag(estadia,1)-1,
         var.gasto.total.real = gasto_total_real/lag(gasto_total_real,1)-1,
         var.gasto.prom.real = gasto.promedio.real/lag(gasto.promedio.real,1)-1) %>% 
  filter(anio == Anio) %>% 
  select(turistas, var.turistas, pernoctaciones, var.pernoctaciones, 
         estadia, var.estadia, gasto_total, var.gasto.total.real, gasto.promedio.nom, var.gasto.prom.real) %>% 
  mutate(periodo = paste0("Acum. ",Anio))
```
Durante el  `r paste(trim_actual,"춿 trimestre de ",anio)` se estimaron `r format(round(turismo_interno2[turismo_interno2$anio == anio & turismo_interno2$trimestre == trim_actual,"turistas"]/1000000,1),big.mark=".",decimal.mark=",")` millones de turistas internos, lo que signific칩 una variaci칩n interanual de `r format(round(turismo_interno2[turismo_interno2$anio == anio & turismo_interno2$trimestre == trim_actual,"var.turistas"]*100,1),big.mark=".",decimal.mark=",")`%.
En este periodo los viajes tuvieron una estad칤a promedio de `r format(pull(round(turismo_interno2[turismo_interno2$anio == anio & turismo_interno2$trimestre == trim_actual,"estadia"],1)),big.mark=".",decimal.mark=",")` noches (`r format(round(turismo_interno2[turismo_interno2$anio == anio & turismo_interno2$trimestre == trim_actual,"var.estadia"]*100,1),big.mark=".",decimal.mark=",")`% con respecto al mismo per칤odo del a침o anterior) y un gasto promedio de \$`r format(pull(round(turismo_interno2[turismo_interno2$anio == anio & turismo_interno2$trimestre == trim_actual,"gasto.promedio.nom"],0)),decimal.mark=",",big.mark=".")` por turista (`r format(round(turismo_interno2[turismo_interno2$anio == anio & turismo_interno2$trimestre == trim_actual,"var.gasto.prom.real"]*100,1),decimal.mark=",")`% en t칠rminos reales con respecto al a침o anterior). 

<br>
```{r}
turismo_interno_tabla <- turismo_interno2 %>%
  filter(trimestre == trim_actual, anio == Anio) %>% 
  mutate(periodo = paste0(trimestre,"춿 trimestre. ",anio)) %>% 
 #bind_rows(turismo_interno_acum) %>% 
  mutate(across(-periodo, .fns = as.numeric),
         turistas_millones = turistas/1000000,
         gasto_total_millones = gasto_total/1000000,
         pernoctaciones_millones=pernoctaciones/1000000) %>% 
  select(periodo, turistas_millones,var.turistas,pernoctaciones_millones,var.pernoctaciones,estadia,var.estadia,gasto_total_millones,var.gasto.total.real,gasto.promedio.nom,var.gasto.prom.real) %>% 
  gt(rowname_col = "periodo") %>%  #### NOMBRE DE FILAS
  cols_align(
    align = "center")  %>% 
  opt_table_font(
    font = list(
      google_font(name = "Encode Sans")  ### FUENTE OFICIAL ENCODE
    )
  )  %>% 
  fmt_missing(columns = 7:11, missing_text = "s/d") %>% 
  fmt_percent(columns = c(3, 5, 7, 9,11), decimals = 1, sep_mark=".",dec_mark = ",") %>%
  fmt_number(columns = c(2,4,6), decimals = 1, dec_mark = ",", sep_mark = ".") %>% 
  fmt_number(columns = c(8,10), decimals = 0, dec_mark = ",", sep_mark = ".") %>% 
  cols_label( ### ETIQUETAS DE VARIABLES
    periodo = md(""),
    pernoctaciones_millones = md("**Millones**"), var.pernoctaciones = md("**Var. i.a.**"),
    turistas_millones = md("**Millones**"), var.turistas = md("**Var. i.a.**"), 
    estadia = md("**Noches**"), var.estadia = md("**Var. ia**"), 
    gasto_total_millones = md("**$ corrientes (millones)**"), var.gasto.total.real= md("**Var. ia\n ($ constantes)**"), 
    gasto.promedio.nom = md("**$ corrientes**"), var.gasto.prom.real= md("**Var. ia\n ($ constantes)**") ) %>%
  tab_header( #### CABEZAL TITULO
    title = md("**Turismo Interno**")
  ) %>% #### FUENTE EN PIE DE PAGINA
  tab_source_note(
    source_note = md(
      "**Nota**: Gasto en pesos constantes calculado con IPC.")
  )  %>% ## AGRUPAMIENTO DE COLUMNAS POR VARIABLE DE INTERES
  tab_spanner(
    label = md("**Turistas**"),
    columns = vars(turistas_millones, var.turistas)
  ) %>%
  tab_spanner(
    label = md("**Pernoctaciones**"),
    columns = vars(pernoctaciones_millones, var.pernoctaciones)) %>% 
  tab_spanner(
    label = md("**Estad칤a**"),
    columns = vars(estadia, var.estadia)
  ) %>%
  tab_spanner(
    label = md(glue("**Gasto Total**")),
    columns = vars(gasto_total_millones, var.gasto.total.real)
  ) %>% 
  tab_spanner(
    label = md(glue("**Gasto Promedio**")),
    columns = vars(gasto.promedio.nom, var.gasto.prom.real)
  ) %>% 
  ### COLORES A VARIACIONES POR COLUMNA
  tab_style(
    style = list(
      cell_text(color = "#EE3D8F"),
      cell_text(weight = "bold")
    ),
    locations = cells_body(
      columns = vars(var.turistas),
      rows =  var.turistas < 0)
  ) %>%
  tab_style(
    style = list(
      cell_text(color = "#50B8B1"),
      cell_text(weight = "bold")
    ),
    locations = cells_body(
      columns = vars(var.turistas),
      rows = var.turistas > 0)
  ) %>%
  tab_style(
    style = list(
      cell_text(color = "#EE3D8F"),
      cell_text(weight = "bold")
    ),
    locations = cells_body(
      columns = vars(var.estadia),
      rows = var.estadia < 0)
  ) %>%
  tab_style(
    style = list(
      cell_text(color = "#50B8B1"),
      cell_text(weight = "bold")
    ),
    locations = cells_body(
      columns = vars(var.estadia),
      rows = var.estadia> 0)
  ) %>%
   tab_style(
    style = list(
      cell_text(color = "#EE3D8F"),
      cell_text(weight = "bold")
    ),
    locations = cells_body(
      columns = vars(var.turistas),
      rows =  var.turistas < 0)
  ) %>%
  tab_style(
    style = list(
      cell_text(color = "#EE3D8F"),
      cell_text(weight = "bold")
    ),
    locations = cells_body(
      columns = vars(var.pernoctaciones),
      rows = var.pernoctaciones < 0)
  ) %>% 
  tab_style(
    style = list(
      cell_text(color = "#50B8B1"),
      cell_text(weight = "bold")
    ),
    locations = cells_body(
      columns = vars(var.pernoctaciones),
      rows = var.pernoctaciones > 0)
  ) %>%
  tab_style(
    style = list(
      cell_text(color = "#EE3D8F"),
      cell_text(weight = "bold")
    ),
    locations = cells_body(
      columns = vars(var.gasto.total.real),
      rows =  var.gasto.total.real < 0)
  ) %>%
  tab_style(
    style = list(
      cell_text(color = "#50B8B1"),
      cell_text(weight = "bold")
    ),
    locations = cells_body(
      columns = vars(var.gasto.total.real),
      rows =  var.gasto.total.real > 0)
  ) %>%
  tab_style(
    style = list(
      cell_text(color = "#50B8B1"),
      cell_text(weight = "bold")
    ),
    locations = cells_body(
      columns = vars(var.gasto.prom.real),
      rows = var.gasto.prom.real > 0) 
  )  %>%
  tab_style(
    style = list(
      cell_text(color = "#EE3D8F"),
      cell_text(weight = "bold")
    ),
    locations = cells_body(
      columns = vars(var.gasto.prom.real),
      rows = var.gasto.prom.real < 0) 
  ) %>% 
  tab_options(table.font.size = 12)

turismo_interno_tabla
```
<br>

<br>

```{r}
# DATOS GRAFICO
data_grafico <- turismo_interno2 %>% 
  select(anio, trimestre, turistas) %>% 
  mutate(variacion_tur = (turistas/lag(turistas, n = 4)-1)*100) %>% 
  pivot_longer(cols = c("turistas","variacion_tur"), names_to = "indicador", values_to = "n") %>% 
  mutate(
    quart = as.roman(trimestre),
    period = paste0(anio,"-", trimestre),
    variacion_color = 
      #CON ANTICIPO
     # case_when(indicador == "variacion_tur" & n > 0 ~ "positiva",
      #          indicador == "variacion_tur" & n < 0 & anio != 2021 & trimestre != 1 ~ "negativa",
      #          indicador == "variacion_tur" & anio == 2021 & trimestre == 1 ~ "anticipo"),
      #SIN ANTICIPO
      case_when(indicador == "variacion_tur" & n > 0 ~ "positiva",
                indicador == "variacion_tur" & n < 0 ~ "negativa"),
    etiqueta = factor(indicador, levels = c("turistas", "variacion_tur"),
                      labels = c("Turistas \n(en millones)", "Var. i.a. (%)")),
    n = case_when(indicador == "turistas" ~ n / 1000000, TRUE ~ n)
  ) %>% filter(anio >= 2015, period <= paste0(Anio,"-", trim_actual)) %>% 
  mutate(n_mod = ifelse(n>110 & indicador == "variacion_tur",130,n)) #CORTE DE BARRAS


# GRAFICO
grafico <- data_grafico %>%
  ggplot(aes(x = period, y = n_mod)) + 
  geom_hline(yintercept = 0, color = "black", alpha = 0.6) +
  geom_line(data = filter(data_grafico, indicador == "turistas"), aes(group = ""), 
            size = 1,  alpha = .5, color =  cols_arg2[6]) +
  geom_point(data = filter(data_grafico, indicador == "turistas"),
             size = 1.1, color = cols_arg2[6],
             aes(text=paste('per칤odo: ',trimestre,'춿 trimestre. ',anio,
                            '<br>turistas: ',format(round(n,2),decimal.mark=","),' M'))) +
  geom_col(data = filter(data_grafico, (indicador == "variacion_tur" & !is.na(n))),
           aes(fill = variacion_color, text=paste('per칤odo: ',trimestre,'춿 trimestre. ',anio,
                                                  '<br>variaci칩n: ',format(round(n,2),decimal.mark=",",big.mark="."), "%")))+
  geom_segment(data=filter(data_grafico,indicador=="variacion_tur"),aes(x = "2021-1", xend ="2021-4",y = 100, yend = 120), size = 1, color = "white", alpha = 1)+# Ac치 agrego "sensaci칩n" de corte
  geom_segment(data=filter(data_grafico,indicador=="variacion_tur"),aes(x = "2022-1", xend ="2022-3",y = 110, yend = 120), size = 1, color = "white", alpha = 1)+# Ac치 agrego "sensaci칩n" de corte
  # geom_segment(data=filter(data_grafico,indicador=="variacion_tur"),aes(x = "2021-4", xend ="2022-1",y = 55, yend = 90), size = 1, color = "white", alpha = 1)+# Ac치 agrego "sensaci칩n" de corte
  scale_fill_manual(values = c("negativa" = cols_arg2[1], 
                               "positiva" = cols_arg2[2],
                               "anticipo" = "yellow")) +
  scale_colour_manual(values = c("positiva" = "black",
                                 "negativa" = "white",
                                 "anticipo" = "black")) +
  theme_minimal() +
  theme(
    text = element_text(family = familia_fuente), 
    plot.title    = element_markdown(size = 10),
    plot.subtitle = element_markdown(size = 8),
    plot.caption  = element_markdown(size = 6),
    strip.text.y  = element_text(size = 8, face = "bold"),
    axis.text.x   = element_text(size = 6,angle=90),
    axis.text.y   = element_text(size = 8),
    panel.grid.minor.x = element_blank(),
    legend.position = "none",
    strip.placement = "outside"
  ) +
  facet_grid(facets = "etiqueta", scale="free")+
  labs(title = "TURISTAS INTERNOS",
       subtitle = tolower(glue("**Cantidad de turistas y variaci칩n interanual. \n1er trimestre 2015 - {trimestre} trimestre {anio}**")),
       caption = "*Fuente*: Encuesta de Viajes y Turismo de los Hogares (EVyTH)",
       x = "", y = "") 

ggplotly(grafico,tooltip="text") 
```


## Perfil del turista interno
`r paste(trim_actual,"춿 trimestre de ",anio)`. Poblaci칩n residente en los grandes aglomerados urbanos.
<br>

### Caracter칤sticas del viaje
```{r}
perfil_transporte <- evyth %>%
  filter(anio >= Anio-1, trimestre == trim_actual) %>%
  mutate(categorias = case_when(px09_t == 1 ~ "Autom칩vil",
                                     px09_t == 2 ~ "칍mnibus",
                                     px09_t == 3 ~ "Avi칩n",
                                     px09_t == 4 ~ "Resto")) %>%
  group_by(anio,categorias) %>%
  summarise(n = sum(pondera)) %>%
  ungroup() %>% 
  group_by(anio) %>% 
  mutate(participacion = n/sum(n)) %>%
  ungroup() %>% 
  group_by(categorias) %>% 
  mutate(variacion = (participacion-lag(participacion,1))*100,
    indicador = "Tipo de transporte") %>% 
  select(-n) %>% 
  filter(anio == Anio) %>% 
  arrange(desc(participacion))

perfil_motivo <- evyth %>%
  filter(anio >= Anio-1, trimestre == trim_actual) %>%
  mutate(categorias = case_when(px10_1 %in% c("Trabajo, negocios, motivos profesionales",
                                           "Visitas a familiares o amigos",
                                           "Esparcimiento, ocio, recreacion") ~ px10_1,
                            TRUE ~ "Resto")) %>% 
  group_by(anio,categorias) %>%
  summarise(n = sum(pondera)) %>%
  ungroup() %>% 
  group_by(anio) %>% 
  mutate(participacion = n/sum(n)) %>%
  ungroup() %>% 
  group_by(categorias) %>% 
  mutate(variacion = (participacion-lag(participacion,1))*100,
         indicador = "Motivo de viaje") %>%
  select(-n) %>% 
  filter(anio == Anio) %>% 
  arrange(desc(participacion))


perfil_alojamiento <- evyth %>%
  filter(anio >= Anio-1, trimestre == trim_actual) %>%
  mutate(categorias = as_factor(px08_agrup)) %>%
  group_by(anio,categorias) %>%
  summarise(n = sum(pondera)) %>%
  ungroup() %>% 
  group_by(anio) %>% 
  mutate(participacion = n/sum(n)) %>%
  ungroup() %>% 
  group_by(categorias) %>% 
  mutate(variacion = (participacion-lag(participacion,1))*100,
            indicador = "Tipo de alojamiento") %>%
  select(-n) %>% 
  filter(anio == Anio) %>% 
  arrange(desc(participacion))

perfil_region <- evyth %>%
  filter(anio >= Anio-1, trimestre == trim_actual) %>%
  mutate(categorias = fct_collapse(as_factor(region_destino) ,
                                          "Prov. de Buenos Aires" = "Provincia de Buenos Aires - Partidos del GBA",
                                   "Prov. de Buenos Aires" =             "Provincia de Buenos Aires - Resto",
                                   "CABA" = "Ciudad de Buenos Aires"
         )
  ) %>%
  group_by(anio,categorias) %>%
  summarise(n = sum(pondera)) %>%
  ungroup() %>% 
  group_by(anio) %>% 
  mutate(participacion = n/sum(n)) %>%
  ungroup() %>% 
  group_by(categorias) %>% 
  mutate(variacion = (participacion-lag(participacion,1))*100,
         indicador = "Regi칩n de destino") %>%
  select(-n) %>% 
  filter(anio == Anio) %>% 
  arrange(desc(participacion))


#caracteristicas_viaje
viaje_interno <- rbind(perfil_transporte, perfil_motivo, perfil_alojamiento, perfil_region)

caracteristicas_viaje <- viaje_interno %>% 
  select(-anio) %>% 
  gt(groupname_col = "indicador") %>% 
  fmt_percent(columns = 2, decimals = 1, dec_mark = ",") %>% 
  fmt_number(columns = 3, decimals = 1, dec_mark = ",", sep_mark = ".") %>% 
  cols_align(
    align = "center",
    columns = vars(participacion, variacion))  %>% 
  opt_table_font(
    font = list(
      google_font(name = "Encode Sans")
    )
  ) %>%
  cols_label(
    categorias = md(""),
    participacion = md("**Participaci칩n**"),
    variacion = md("**Var. i.a. en pp**")
  ) %>%
  tab_header(
    title = md("Caracter칤sticas del  **viaje**"),
    subtitle = ""
  ) %>%
  tab_source_note(
    source_note = md(
      "**Fuente**: DNMyE en base a EVYTH")
  )  %>%
  tab_style(
    style = list(
      cell_text(color = "#EE3D8F"),
      cell_text(weight  = "bold")
    ),
    locations = cells_body(
      columns = vars(variacion),
      rows = variacion < 0)
  ) %>%
  tab_style(
    style = list(
      cell_text(color = "#50B8B1"),
      cell_text(weight =  "bold")
    ),
    locations = cells_body(
      columns = vars(variacion),
      rows = variacion > 0)
  ) %>% 
  tab_options(row_group.font.weight = "bold")

caracteristicas_viaje

#htmltools::save_html(html = caracteristicas_viaje, file = "./Salidas/tabla_28_caracteristicas_viaje.html")
```
<br>

### Caracter칤sticas del visitante
```{r}
#caracteristicas_visitante ####
perfil_quintil <- evyth %>%
  filter(anio >= Anio-1, trimestre == trim_actual) %>%
  mutate(categorias = case_when(quintil_pcf_visitante == 1 ~ "Quintiles 1 y 2",
                             quintil_pcf_visitante == 2 ~ "Quintiles 1 y 2",
                             quintil_pcf_visitante == 3 ~ "Quintiles 3 y 4",
                             quintil_pcf_visitante == 4 ~ "Quintiles 3 y 4",
                             quintil_pcf_visitante == 5 ~ "Quintil 5")) %>% 
  mutate(categorias = fct_relevel(categorias, "Quintiles 1 y 2", "Quintiles 3 y 4", "Quintil 5")) %>% 
  group_by(anio,categorias) %>%
  summarise(n = sum(pondera)) %>%
  ungroup() %>% 
  group_by(anio) %>% 
  mutate(participacion = n/sum(n)) %>%
  ungroup() %>% 
  group_by(categorias) %>% 
  mutate(variacion = (participacion-lag(participacion,1))*100,
         indicador = "Quintiles") %>%
  select(-n) %>% 
  filter(anio == Anio)

perfil_origen <- evyth %>%
  filter(anio >= Anio-1, trimestre == trim_actual) %>%
  mutate(categorias = fct_collapse(as_factor(region_origen),
                                   "Buenos Aires" ="Provincia de Buenos Aires - Partidos del GBA",
                                   "Buenos Aires" = "Provincia de Buenos Aires - Resto",
                                   "CABA" = "Ciudad de Buenos Aires",
                                   "Norte" = "Norte (con La Rioja)",
                                   "Cuyo" = "Cuyo (sin La Rioja)"
         )
  ) %>% 
  group_by(anio,categorias) %>%
  summarise(n = sum(pondera)) %>%
  ungroup() %>% 
  group_by(anio) %>% 
  mutate(participacion = n/sum(n)) %>%
  ungroup() %>% 
  group_by(categorias) %>% 
  mutate(variacion = (participacion-lag(participacion,1))*100,
         indicador = "Regi칩n de origen") %>%
  select(-n) %>% 
  filter(anio == Anio) %>% 
  arrange(desc(participacion))

perfil_sexo <- evyth %>%
  filter(anio >= Anio-1, trimestre == trim_actual) %>%
  mutate(categorias = as_factor(p005)) %>%
  group_by(anio,categorias) %>%
  summarise(n = sum(pondera)) %>%
  ungroup() %>% 
  group_by(anio) %>% 
  mutate(participacion = n/sum(n)) %>%
  ungroup() %>% 
  group_by(categorias) %>% 
  mutate(variacion = (participacion-lag(participacion,1))*100,
         indicador = "G칠nero") %>%
  select(-n) %>% 
  filter(anio == Anio) %>% 
  arrange(desc(participacion))

perfil_edad <- evyth %>%
  filter(anio >= Anio-1, trimestre == trim_actual) %>%
  mutate(categorias = as_factor(p006_agrup)) %>%
  group_by(anio,categorias) %>%
  summarise(n = sum(pondera)) %>%
  ungroup() %>% 
  group_by(anio) %>% 
  mutate(participacion = n/sum(n)) %>%
  ungroup() %>% 
  group_by(categorias) %>% 
  mutate(variacion = (participacion-lag(participacion,1))*100,
         indicador = "Edad") %>%
  select(-n) %>% 
  filter(anio == Anio) %>% 
  arrange(match(categorias, c("Menos de 14 a침os",
                              "14 a 29 a침os",
                              "30 a 44 a침os",
                              "45 a 59 a침os",
                              "60 a침os o m치s")))

# tabla_29 - cacaracteristicas_visitante ####
visitante_interno <- rbind(perfil_quintil, perfil_edad, perfil_origen, perfil_sexo)

visitante_interno %>%
  select(-anio) %>% 
  group_by(indicador) %>%  
  gt() %>% 
  fmt_percent(columns = "participacion", decimals = 1, dec_mark = ",") %>% 
  fmt_number(columns = "variacion", decimals = 1, dec_mark = ",", sep_mark = ".") %>% 
  cols_align(
    align = "center",
    columns = vars(participacion, variacion))  %>% 
  opt_table_font(
    font = list(
      google_font(name = "Encode Sans")
    )
  ) %>%
  cols_label(
    categorias = md(""),
    participacion = md("**Participaci칩n**"),
    variacion = md("**Var. i.a. en pp**")
  ) %>%
  tab_header(
    title = md("Caracter칤sticas del  **turista**"),
    subtitle = ""
  ) %>%
  tab_source_note(
    source_note = md(
      "**Fuente**: DNMyE en base a EVYTH")
  )  %>%
  tab_style(
    style = list(
      cell_text(color = "#EE3D8F"),
      cell_text(weight  = "bold")
    ),
    locations = cells_body(
      columns = vars(variacion),
      rows = variacion < 0)
  ) %>%
  tab_style(
    style = list(
      cell_text(color = "#50B8B1"),
      cell_text(weight =  "bold")
    ),
    locations = cells_body(
      columns = vars(variacion),
      rows = variacion > 0)) %>% 
  tab_options(row_group.font.weight = "bold")
 # ) -> caracteristicas_visitante

#caracteristicas_visitante

#visitante_interno

#htmltools::save_html(html = caracteristicas_visitante, file = "./Salidas/tabla_29_cacaracteristicas_visitante.html")


```

### Recursos - Turismo Interno

[**Datos Abiertos**](http://datos.yvera.gob.ar/dataset?groups=turismo-interno)

[**Informes**](https://www.yvera.tur.ar/estadistica/informe/info/encuesta-de-viajes-y-turismo-de-los-hogares-evyth)


::: {.infobox}

Para recibir las novedades del SINTA escrib칤le al bot de Telegram de la DNMyE [**SintIA**](https://bitacora.yvera.tur.ar/posts/2022-09-08-sintia/): @RDatinaBot 游뱄

:::