---
title: "Turismo Interno"
description: "Resumen de los últimos datos del turismo dentro del país realizado por los residentes en los grandes aglomerados urbanos del país, donde reside el 62%  de  la  población  argentina,  en  base  a  los  resultados  de  la  Encuesta  de  Viajes  y  Turismo  de  los Hogares (EVyTH), con frecuencia trimestral. "
output: distill::distill_article
---
```{r setup, include=FALSE}
knitr::opts_chunk$set(echo = F, message = F, warning = F, 
                      fig.align = 'left',fig.width = 10,fig.height = 6)


library(googlesheets4) # Access Google Sheets using the Sheets API V4, CRAN v0.2.0
library(gt) # Easily Create Presentation-Ready Display Tables, CRAN v0.2.2
library(kableExtra) # Construct Complex Table with 'kable' and Pipe Syntax, CRAN v1.1.0
library(tidyverse) # Easily Install and Load the 'Tidyverse', CRAN v1.3.0
library(lubridate) # Make Dealing with Dates a Little Easier, CRAN v1.7.9
library(extrafont) # Tools for using fonts, CRAN v0.17 # Tools for using fonts, CRAN v0.17
library(hrbrthemes) # Additional Themes, Theme Components and Utilities for 'ggplot2', CRAN v0.8.0
library(ggtext) 
library(glue)
library(openxlsx)
library(ggrepel)
library(treemapify)
library(tidytext)
library(webshot)
library(data.table)
library(plotly)
Sys.setlocale(locale = "es_AR.UTF-8")
```
#### `r format(Sys.time(), '%B, %Y')`
```{r}
### Cargo funciones de trabajo
#source("0_funciones_de_trabajo.R", encoding = "UTF-8")


# Definir mes / trimestre / año de referencia para títulos ####
fecha <- "2021-03-01"
mes <- "Marzo"
trimestre <- "1er"
anio <- "2021"
trim <- 1
trim_anterior <- 4
anio_anterior <- 2020


# PALETAS Y FUENTES ---------------------------------------------------------
# Paleta colores Presidencia
cols_arg <- "#37BBED" # Celeste Institucional

#Secundarios
cols_arg2 <- c("#EE3D8F", # "ROJO"
               "#50B8B1", # "VERDE"
               "#F7941E","#FFD100","#D7DF23", "#9283BE")

#Fuente
familia_fuente <- "Encode Sans Normal"


# Estilo de graficos
theme_imet <- function() {
  theme(legend.position = "none",
        text = element_text(family = familia_fuente))
}

gs4_deauth() # Importar sheet de google sin interactividad de autorizacion 

```
Durante el 1° trimestre de 2021 se estimaron 6,2 millones de turistas internos, lo que significó una caída interanual del 29%. En este periodo los viajes fueron más cortos (-8% en la estadía media) y de menor gasto (-11% en el gasto promedio por turista). Sin embargo, la disminución de turistas sigue desacelerándose comparada con el resultado del 2° trimestre 2020, que fue de -96% i.a. (67 p.p. menos de caída). 

Si lo comparamos con el 1° trimestre de 2019, este dato implica una caída del 37% en el volumen de turistas y una disminución del 4% de la estadía media. 

<br>
<br>
```{r}
# DATOS

turismo_interno_sheet <- read_sheet("https://docs.google.com/spreadsheets/d/1mkxkdZ4l-srnklPn7_Hl0v12deqlWdZkOOQBJseq-9g/edit#gid=0")
```

```{r}
turismo_interno2 <- turismo_interno_sheet %>% 
  mutate(trim = case_when(month %in% c(1:3) ~ 1,
                          month %in% c(4:6) ~ 2,
                          month %in% c(7:9) ~ 3,
                          month %in% c(10:12) ~ 4)) %>% 
  group_by(year, trim) %>% 
  summarise(turistas = sum(tur),
            pernoctaciones =sum(pernoct),
          estadia = sum(pernoct)/turistas,
          gasto_total = sum(gasto_nominal_caba) + sum(gasto_nominal_cor) + sum(gasto_nominal_cuy) + sum(gasto_nominal_gba) + sum(gasto_nominal_lit) + sum(gasto_nominal_nor) + sum(gasto_nominal_pat) + sum(gasto_nominal_resto_pba),
          gasto_total_real = sum(gasto_real_caba) + sum(gasto_real_cor) + sum(gasto_real_cuy)+ sum(gasto_real_gba)+ sum(gasto_real_lit) + sum(gasto_real_nor) + sum(gasto_real_pat) + sum(gasto_real_resto_pba)) %>% 
  ungroup() %>% 
  mutate(var.turistas = turistas/lag(turistas,4)-1,
         var.pernoctaciones = pernoctaciones/lag(pernoctaciones,4)-1,
         var.estadia = estadia/lag(estadia,4)-1,
         var.gasto.total.real = gasto_total_real/lag(gasto_total_real,4)-1,
         gasto.promedio.nom = gasto_total/turistas,
         gasto.promedio.real = gasto_total_real/turistas,
         var.gasto.prom.real = gasto.promedio.real/lag(gasto.promedio.real,4)-1)

```
```{r}
#Acumulado del año
 turismo_interno_acum <- turismo_interno_sheet  %>%
  filter(month %in% (1:month(fecha))) %>% 
    group_by(year) %>% 
    summarise(turistas = sum(tur),
              pernoctaciones =sum(pernoct),
            estadia = pernoctaciones/turistas,
            gasto_total = sum(gasto_nominal_caba) + sum(gasto_nominal_cor) + sum(gasto_nominal_cuy) + sum(gasto_nominal_gba) + sum(gasto_nominal_lit) + sum(gasto_nominal_nor) + sum(gasto_nominal_pat) + sum(gasto_nominal_resto_pba),
            gasto_total_real = sum(gasto_real_caba) + sum(gasto_real_cor) + sum(gasto_real_cuy)+ sum(gasto_real_gba)+ sum(gasto_real_lit) + sum(gasto_real_nor) + sum(gasto_real_pat) + sum(gasto_real_resto_pba)) %>% 
    ungroup() %>% 
  mutate(var.turistas = turistas/lag(turistas,1)-1,
         var.pernoctaciones = pernoctaciones/lag(pernoctaciones,1)-1,
         var.estadia = estadia/lag(estadia,1)-1,
         var.gasto.total.real = gasto_total_real/lag(gasto_total_real,1)-1,
         gasto.promedio.nom = gasto_total/turistas,
         gasto.promedio.real = gasto_total_real/turistas,
         var.gasto.prom.real = gasto.promedio.real/lag(gasto.promedio.real,1)-1,
         periodo = paste0("Acum. ",year)) %>% 
  filter(year==anio)  
```

```{r}
turismo_interno_tabla <- turismo_interno2[1:(nrow(turismo_interno2)-1),] %>% 
  filter(year == anio) %>% 
  mutate(periodo = paste0(trim,"° Trim. ",anio)) %>% 
 # bind_rows(turismo_interno_acum) %>% 
  mutate(across(-periodo, .fns = as.numeric),
         turistas_millones = turistas/1000000,
         gasto_total_millones = gasto_total/1000000,
         pernoctaciones_millones=pernoctaciones/1000000) %>% 
  select(periodo, turistas_millones,var.turistas,pernoctaciones_millones,var.pernoctaciones,estadia,var.estadia,gasto_total_millones,var.gasto.total.real,gasto.promedio.nom,var.gasto.prom.real) %>% 
  gt(rowname_col = "periodo") %>%  #### NOMBRE DE FILAS
  cols_align(
    align = "center")  %>% 
  opt_table_font(
    font = list(
      google_font(name = "Encode Sans")  ### FUENTE OFICIAL ENCODE
    )
  )  %>% 
  fmt_missing(columns = 7:11, missing_text = "s/d") %>% 
  fmt_percent(columns = c(3, 5, 7, 9,11), decimals = 1, dec_mark = ",") %>%
  fmt_number(columns = c(2,4,6), decimals = 1, dec_mark = ",", sep_mark = ".") %>% 
  fmt_number(columns = c(8,10), decimals = 0, dec_mark = ",", sep_mark = ".") %>% 
  cols_label( ### ETIQUETAS DE VARIABLES
    periodo = md(""),
    pernoctaciones_millones = md("**Millones**"), var.pernoctaciones = md("**Var. i.a.**"),
    turistas_millones = md("**Millones**"), var.turistas = md("**Var. i.a.**"), 
    estadia = md("**Noches**"), var.estadia = md("**Var. ia**"), 
    gasto_total_millones = md("**$ corrientes**"), var.gasto.total.real= md("**Var. ia\n ($ constantes)**"), 
    gasto.promedio.nom = md("**$ corrientes**"), var.gasto.prom.real= md("**Var. ia\n ($ constantes)**") ) %>%
  tab_header( #### CABEZAL TITULO
    title = md("**Turismo Interno**")
  ) %>% #### FUENTE EN PIE DE PAGINA
  tab_source_note(
    source_note = md(
      "**Nota**: Gasto en pesos constantes calculado con “IPC Turístico”.")
  )  %>% ## AGRUPAMIENTO DE COLUMNAS POR VARIABLE DE INTERES
  tab_spanner(
    label = md("**Turistas**"),
    columns = vars(turistas_millones, var.turistas)
  ) %>%
  tab_spanner(
    label = md("**Pernoctaciones**"),
    columns = vars(pernoctaciones_millones, var.pernoctaciones)) %>% 
  tab_spanner(
    label = md("**Estadía**"),
    columns = vars(estadia, var.estadia)
  ) %>%
  tab_spanner(
    label = md(glue("**Gasto Total**")),
    columns = vars(gasto_total_millones, var.gasto.total.real)
  ) %>% 
  tab_spanner(
    label = md(glue("**Gasto Promedio**")),
    columns = vars(gasto.promedio.nom, var.gasto.prom.real)
  ) %>% 
  ### COLORES A VARIACIONES POR COLUMNA
  tab_style(
    style = list(
      cell_text(color = "#EE3D8F"),
      cell_text(weight = "bold")
    ),
    locations = cells_body(
      columns = vars(var.turistas),
      rows =  var.turistas < 0)
  ) %>%
  tab_style(
    style = list(
      cell_text(color = "#EE3D8F"),
      cell_text(weight = "bold")
    ),
    locations = cells_body(
      columns = vars(var.estadia),
      rows = var.estadia < 0)
  ) %>%
  tab_style(
    style = list(
      cell_text(color = "#50B8B1"),
      cell_text(weight = "bold")
    ),
    locations = cells_body(
      columns = vars(var.estadia),
      rows = var.estadia> 0)
  ) %>%
   tab_style(
    style = list(
      cell_text(color = "#EE3D8F"),
      cell_text(weight = "bold")
    ),
    locations = cells_body(
      columns = vars(var.turistas),
      rows =  var.turistas < 0)
  ) %>%
  tab_style(
    style = list(
      cell_text(color = "#EE3D8F"),
      cell_text(weight = "bold")
    ),
    locations = cells_body(
      columns = vars(var.pernoctaciones),
      rows = var.pernoctaciones < 0)
  ) %>% 
  tab_style(
    style = list(
      cell_text(color = "#50B8B1"),
      cell_text(weight = "bold")
    ),
    locations = cells_body(
      columns = vars(var.pernoctaciones),
      rows = var.pernoctaciones > 0)
  ) %>%
  tab_style(
    style = list(
      cell_text(color = "#EE3D8F"),
      cell_text(weight = "bold")
    ),
    locations = cells_body(
      columns = vars(var.gasto.total.real),
      rows =  var.gasto.total.real < 0)
  ) %>%
  tab_style(
    style = list(
      cell_text(color = "#50B8B1"),
      cell_text(weight = "bold")
    ),
    locations = cells_body(
      columns = vars(var.gasto.total.real),
      rows =  var.gasto.total.real > 0)
  ) %>%
  tab_style(
    style = list(
      cell_text(color = "#50B8B1"),
      cell_text(weight = "bold")
    ),
    locations = cells_body(
      columns = vars(var.gasto.prom.real),
      rows = var.gasto.prom.real > 0) 
  )  %>%
  tab_style(
    style = list(
      cell_text(color = "#EE3D8F"),
      cell_text(weight = "bold")
    ),
    locations = cells_body(
      columns = vars(var.gasto.prom.real),
      rows = var.gasto.prom.real < 0) 
  ) %>% 
  tab_options(table.font.size = 12)

turismo_interno_tabla
```
<br>

<br>

```{r}
# DATOS GRAFICO
data_grafico <- turismo_interno2[1:(nrow(turismo_interno2)-1),] %>% 
  select(year, trim, turistas) %>% 
  mutate(variacion_tur = (turistas/lag(turistas, n = 4)-1)*100) %>% 
  pivot_longer(cols = c("turistas","variacion_tur"), names_to = "indicador", values_to = "n") %>% 
  mutate(
    quart = as.roman(trim),
    period = paste0(year, " \n", trim," \n", " Trim"),
    variacion_color = 
      #CON ANTICIPO
     # case_when(indicador == "variacion_tur" & n > 0 ~ "positiva",
      #          indicador == "variacion_tur" & n < 0 & year != 2021 & trim != 1 ~ "negativa",
      #          indicador == "variacion_tur" & year == 2021 & trim == 1 ~ "anticipo"),
      #SIN ANTICIPO
      case_when(indicador == "variacion_tur" & n > 0 ~ "positiva",
                indicador == "variacion_tur" & n < 0 ~ "negativa"),
    etiqueta = factor(indicador, levels = c("turistas", "variacion_tur"),
                      labels = c("Turistas \n(en millones)", "Var. i.a. (%)")),
    n = case_when(indicador == "turistas" ~ n / 1000000, TRUE ~ n)
  ) %>% filter(year >= 2015)


# GRAFICO
grafico <- data_grafico %>%
  ggplot(aes(x = period, y = n)) + 
  geom_hline(yintercept = 0, color = "black", alpha = 0.6) +
  geom_line(data = filter(data_grafico, indicador == "turistas"), aes(group = ""), 
            size = 1,  alpha = .5, color =  cols_arg2[6]) +
  geom_point(data = filter(data_grafico, indicador == "turistas"),
             size = 1.1, color = cols_arg2[6],
             aes(text=paste('turistas: ',format(round(n,2),decimal.mark=","),' M'))) +
  geom_col(data = filter(data_grafico, (indicador == "variacion_tur" & !is.na(n))),
           aes(fill = variacion_color, text=paste('variación: ',format(round(n,2),decimal.mark=",",big.mark="."), "%"))) +
  scale_fill_manual(values = c("negativa" = cols_arg2[1], 
                               "positiva" = cols_arg2[2],
                               "anticipo" = "yellow")) +
  scale_colour_manual(values = c("positiva" = "black",
                                 "negativa" = "white",
                                 "anticipo" = "black")) +
  theme_minimal() +
  theme(
    text = element_text(family = familia_fuente), 
    plot.title    = element_markdown(size = 10),
    plot.subtitle = element_markdown(size = 8),
    plot.caption  = element_markdown(size = 6),
    strip.text.y  = element_text(size = 8, face = "bold"),
    axis.text.x   = element_text(size = 6),
    axis.text.y   = element_text(size = 8),
    panel.grid.minor.x = element_blank(),
    legend.position = "none",
    strip.placement = "outside"
  ) +
  facet_grid(facets = "etiqueta", scale="free")+
  labs(title = "TURISTAS INTERNOS",
       subtitle = tolower(glue("**Cantidad de turistas y variación interanual. \n1er trimestre 2015 - {trimestre} trimestre {anio}**")),
       caption = "*Fuente*: Encuesta de Viajes y Turismo de los Hogares (EVyTH)",
       x = "", y = "") 

ggplotly(grafico,tooltip="text") 
```


```{r}
perfil_turista_interno <- read_sheet("https://docs.google.com/spreadsheets/d/12z46U9VrM9RL_wmt-NH7bJ3VuSICLDBlr6ZC-8bMvqc/edit?usp=sharing", sheet = "7.perfil_turista_interno" )

```
```{r}
perfiles <- turismo_interno_sheet[-nrow(turismo_interno_sheet),] %>% 
  mutate(trim = case_when(month %in% c(1:3) ~ 1,
                          month %in% c(4:6) ~ 2,
                          month %in% c(7:9) ~ 3,
                          month %in% c(10:12) ~ 4),
         dest_PBA = dest_gba + dest_resto_pba, #UNIFICO PBA
         orig_PBA = orig_gba + orig_resto_pba) %>% 
  select(-dest_gba,-dest_resto_pba,-orig_gba,-orig_resto_pba) %>% 
  group_by(year, trim) %>% 
  summarise(across(-month,~sum(.x))) %>% 
  ungroup() %>% 
  mutate(Q.1.2 = q1+q2, #UNIFICO QUINTILES 1 y 2
         Q.3.4 = q3+q4) %>% #UNIFICO QUINTILES 3 y 4 
  pivot_longer(cols = -c(1,2),names_to = "categorias", values_to = "n") %>% 
  mutate(variables = case_when(categorias %in% c("Q.1.2","Q.3.4","q5") ~ "Quintiles",
                               str_detect(categorias,"edad") ~ "Edad en tramos", 
                               str_detect(categorias,"orig") ~ "Región de origen",
                               categorias %in% c("mujer","varon") ~ "Género",
                               str_detect(categorias,"motivo") ~ "Motivo del viaje",
                               str_detect(categorias,"aloj") ~ "Tipo de alojamiento",
                               str_detect(categorias,"transp") ~ "Medio de transporte",
                               str_detect(categorias,"dest") ~ "Región de destino",
                               TRUE ~ "otra"),
         GRUPO = case_when(variables %in% c("Quintiles","Edad en tramos", "Región de origen","Género") ~ "CARACTERISTICAS DEL VISITANTE",
                           variables %in% c("Motivo del viaje", "Tipo de alojamiento", "Medio de transporte", "Región de destino") ~ "CARACTERISTICAS DEL VIAJE",
                           TRUE ~ "otra")) %>% 
  filter(GRUPO != "otra") %>% 
  group_by(year,trim,variables) %>% 
  mutate(total = sum(n)) %>% 
  ungroup() %>% 
  mutate(participacion = round(n/total,4)) %>% 
  group_by(categorias) %>% 
  mutate(var.ia.pp = round(100*participacion-lag(100*participacion,4),2)) %>%
  ungroup() %>% 
  filter(year == .GlobalEnv$anio & trim == .GlobalEnv$trim) %>% 
  select(GRUPO,variables,categorias,participacion,var.ia.pp) %>% 
  mutate(categorias = case_when(str_detect(categorias,"caba") ~ "CABA",
                                str_detect(categorias,"cor") ~ "Córdoba",
                                str_detect(categorias, "cuy") ~ "Cuyo",
                                str_detect(categorias,"lit") ~ "Litoral",
                                str_detect(categorias,"nor") ~ "Norte",
                                str_detect(categorias,"pat") ~ "Patagonia",
                                str_detect(categorias,"PBA")~ "PBA",
                                categorias == "Q.1.2" ~ "Quintiles 1 y 2",
                                categorias == "Q.3.4" ~ "Quintiles 3 y 4",
                                categorias == "q5" ~ "Quintil 5",
                                categorias == "edad_menos14" ~ "Menos de 14 años",
                                categorias == "edad_14_29" ~ "14 a 29 años",
                                categorias == "edad_30_44" ~ "30 a 44 años",
                                categorias == "edad_45_59" ~ "45 a 59 años",
                                categorias == "edad_60mas" ~ "60 años o más",
                                str_detect(categorias,"ocio") ~ "Vacaciones, ocio",
                                str_detect(categorias,"visita") ~ "Visita a familiares y amigos",
                                str_detect(categorias, "trabajo") ~ "Trabajo, negocios",
                                str_detect(categorias,"motivo_otros") ~ "Otros",
                                str_detect(categorias,"2daviv") ~ "Segunda vivienda",
                                str_detect(categorias,"fliaresamigos") ~ "Casa de familiares y amigos",
                                str_detect(categorias,"alquiler")~ "Alquiler por temporada",
                                str_detect(categorias,"camping") ~ "Camping",
                                str_detect(categorias,"123estr") ~ "Hotel 1, 2 y 3 estrellas",
                                str_detect(categorias,"45estr")~ "Hotel 4 y 5 estrellas",
                                str_detect(categorias,"aloj_resto") ~ "Otro",
                                str_detect(categorias,"auto") ~ "Auto",
                                str_detect(categorias,"bus")~ "Ómnibus",
                                str_detect(categorias,"avion") ~ "Avión",
                                str_detect(categorias,"transp_otros")~ "Otros",
                                categorias == "mujer"~"Mujer",
                                categorias == "varon" ~"Varón"),
         orden = case_when(categorias == "Quintiles 1 y 2" ~ 1,
                           categorias == "Quintiles 3 y 4" ~ 2,
                           categorias == "Quintil 5" ~ 3,
                           categorias == "Menos de 14 años" ~ 1,
                           categorias == "14 a 29 años" ~ 2,
                           categorias == "30 a 44 años"~ 3,
                           categorias == "45 a 59 años" ~ 4,
                           categorias == "60 años o más"~ 5,
                           categorias == "Otros"~ 99,
                           categorias == "Otro" ~ 99,
                           TRUE ~ 1))
         # ),
         # orden = case_when(variables %in% c("Quintiles", "Edad en tramos") ~ "segun_cat",
         #                   variables %in% c("Medio de transporte", "Motivo del viaje", "Región de destino", "Tipo de alojamiento", "Género", "Región de origen") & !categorias %in% c("Otro", "Otros") ~ "segun_part",
         #                   categorias %in% c("Otro", "Otros") ~ "otros"))
```

## Perfil del turista interno
1° trimestre 2021. Población residente en los grandes aglomerados urbanos.
<br>

### Características del viaje
```{r}
perfiles_split_interno <- perfiles %>%
  mutate_at(c(4, 5), as.double) %>% 
  group_by(GRUPO) %>% 
  nest()

#caracteristicas_viaje
viaje_interno <- perfiles_split_interno$data[[1]]

caracteristicas_viaje <- viaje_interno %>%
  rename(variables = 1, 
         categorias = 2, 
         participacion = 3,
         variacion = 4) %>% 
  group_by(variables) %>% 
  arrange(orden,-participacion) %>% 
  select(-orden) %>% 
  gt(rowname_col = "categorias") %>% 
  fmt_percent(columns = "participacion", decimals = 0, dec_mark = ",") %>% 
  fmt_number(columns = "variacion", decimals = 1, dec_mark = ",", sep_mark = ".") %>% 
  cols_align(
    align = "center",
    columns = vars(participacion, variacion))  %>% 
  opt_table_font(
    font = list(
      google_font(name = "Encode Sans")
    )
  ) %>%
  cols_label(
    categorias = md(""),
    participacion = md("**Participación**"),
    variacion = md("**Var. i.a. en pp**")
  ) %>%
  tab_header(
    title = md("Características del **viaje**"),
    subtitle = ""
  ) %>%
  tab_source_note(
    source_note = md(
      "**Fuente**: DNMyE en base a EVYTH")
  )  %>%
  tab_style(
    style = list(
      cell_text(color = "#EE3D8F"),
      cell_text(weight  = "bold")
    ),
    locations = cells_body(
      columns = vars(variacion),
      rows = variacion < 0)
  ) %>%
  tab_style(
    style = list(
      cell_text(color = "#50B8B1"),
      cell_text(weight =  "bold")
    ),
    locations = cells_body(
      columns = vars(variacion),
      rows = variacion > 0)
  )

caracteristicas_viaje
```
<br>

### Características del visitante
```{r}
#caracteristicas_visitante ####

visitante_interno <- perfiles_split_interno$data[[2]]

caracteristicas_visitante <- visitante_interno %>% 
  rename(participacion = 3, 
         variacion =  4, 
         variables = 1, 
         categorias = 2) %>% 
    group_by(variables) %>% 
  arrange(orden,-participacion) %>% 
  select(-orden) %>% 
  gt(rowname_col = "categorias") %>% 
  fmt_percent(columns = 3, decimals = 0, dec_mark = ",") %>% 
  fmt_number(columns = 4, decimals = 1, dec_mark = ",", sep_mark = ".") %>% 
  cols_align(
    align = "center",
    columns = vars(participacion, variacion))  %>% 
  opt_table_font(
      font = list(
        google_font(name = "Encode Sans")
      )
    ) %>%
  cols_label(
    categorias = md(""),
    participacion = md("**Participación**"),
    variacion = md("**Var. i.a. en pp**")
  ) %>%
  tab_header(
    title = md("Características del **visitante**"),
    subtitle = ""
  ) %>%
  tab_source_note(
    source_note = md(
      "**Fuente**: DNMyE en base a EVYTH")
  )  %>%
  tab_style(
    style = list(
      cell_text(color = "#EE3D8F"),
      cell_text(weight  = "bold")
    ),
    locations = cells_body(
      columns = vars(variacion),
      rows = variacion < 0)
  ) %>%
  tab_style(
    style = list(
      cell_text(color = "#50B8B1"),
      cell_text(weight =  "bold")
    ),
    locations = cells_body(
      columns = vars(variacion),
      rows = variacion > 0)
  )

caracteristicas_visitante
```
