---
title: "Ingresos y Egresos por Turismo en el MULC"
description: "Resumen de las transacciones en divisas a través del Mercado Único y Libre de Cambios (MULC) en rubros de servicios vinculados al turismo, con información mensual proveniente del Banco Central de la República Argentina (BCRA)"
output: distill::distill_article
---

```{r setup, include=FALSE}
knitr::opts_chunk$set(echo = F, message = F, warning = F, 
                      fig.align = 'left', fig.width = 10,fig.height = 6)

library(tidyverse)
library(lubridate)
library(openxlsx)
library(ggtext)
library(extrafont)
library(googledrive)
library(janitor)
library(googlesheets4)
library(plotly)

mes <- "agosto"
anio <- "2021"


# PALETAS Y FUENTES ---------------------------------------------------------
# Paleta colores Presidencia
cols_arg <- "#37BBED" # Celeste Institucional

#Secundarios
cols_arg2 <- c("#EE3D8F", # "ROJO"
               "#50B8B1", # "VERDE"
               "#F7941E","#FFD100","#D7DF23", "#9283BE")

#Fuente
familia_fuente <- fonttable() %>% 
  as_tibble() %>% 
  filter(str_detect(FamilyName, "Encode Sans"),  
         Bold == TRUE) %>% 
  pull(FamilyName) %>% 
  first()

Sys.setlocale(locale = "es_AR.UTF-8")
```

```{r}
options(scipen=999)


ss_cobros_mensual <- read.xlsx("/srv/DataDNMYE/mulc/MULC.xlsx",
                              sheet = "Servicios Cobros USD - mensual",
                              startRow = 7,
                              cols = c(1,2,4:23),
                              na.strings = "s/d") %>% 
                     clean_names()

ss_pagos_mensual <- read.xlsx("/srv/DataDNMYE/mulc/MULC.xlsx",
                             sheet = "Servicios Pagos USD - mensual",
                             startRow = 7,
                             cols = c(1,2,4:23),
                             na.strings = "s/d") %>% 
                    clean_names() %>% 
                    mutate(
                    entidades_y_otros_por_cancelacion_de_tarjetas = -1 * entidades_y_otros_por_cancelacion_de_tarjetas,
                    operadores_turisticos_y_otras_transferencias = -1 * operadores_turisticos_y_otras_transferencias,
                    no_residentes_billetes = -1 * no_residentes_billetes)

ss_cobros_mensual$mes <- as.factor(ss_cobros_mensual$mes)
ss_pagos_mensual$mes <- as.factor(ss_pagos_mensual$mes)

ss_cobros_mensual <- rename(ss_cobros_mensual, c("anio" = "ano"))
ss_pagos_mensual <- rename(ss_pagos_mensual, c("anio" = "ano"))

#### COBROS Y PAGOS POR TRIMESTRE ##################

# Cobros
ss_cobros_mensual <- ss_cobros_mensual %>% 
                    mutate(trim = case_when(mes %in% c("ene", "feb", "mar") ~ "I",
                                            mes %in% c("abr", "may", "jun") ~ "II",
                                            mes %in% c("jul", "ago", "sep") ~ "III",
                                            mes %in% c("oct", "nov", "dic") ~ "IV")) %>% 
                             pivot_longer(3:length(ss_cobros_mensual), 
                                               names_to = "rubro",
                                               values_to = "cobros")

ss_cobros_trim <- ss_cobros_mensual %>% group_by(anio, trim, rubro) %>%
                                    summarise(cobros = sum(cobros))

# Pagos
ss_pagos_mensual <- ss_pagos_mensual %>% 
                   mutate(trim = case_when(mes %in% c("ene", "feb", "mar") ~ "I",
                                           mes %in% c("abr", "may", "jun") ~ "II",
                                           mes %in% c("jul", "ago", "sep") ~ "III",
                                           mes %in% c("oct", "nov", "dic") ~ "IV")) %>% 
                           pivot_longer(3:length(ss_pagos_mensual), 
                                        names_to = "rubro",
                                        values_to = "pagos")

ss_pagos_trim <- ss_pagos_mensual %>% group_by(anio, trim, rubro) %>%
                                  summarise(pagos = sum(pagos))


#### COBROS Y PAGOS POR ANIO ##################

#Cobros
ss_cobros_anual <- ss_cobros_trim %>% group_by(anio, rubro) %>% summarise(cobros = sum(cobros))

#Pagos
ss_pagos_anual <- ss_pagos_trim %>% group_by(anio, rubro) %>% summarise(pagos = sum(pagos))



### Genero tablas por período ####

# Mensual
ss_mensual <- full_join(ss_cobros_mensual, ss_pagos_mensual, 
                        by = c("anio", "mes", "trim", "rubro")) %>%
                mutate(balanza = cobros-pagos,
                       mes = case_when(
                       tolower(mes) == "ene" ~ 1,
                       tolower(mes) == "feb" ~ 2,
                       tolower(mes) == "mar" ~ 3,
                       tolower(mes) == "abr" ~ 4,
                       tolower(mes) == "may" ~ 5,
                       tolower(mes) == "jun" ~ 6,
                       tolower(mes) == "jul" ~ 7,
                       tolower(mes) == "ago" ~ 8,
                       tolower(mes) == "sep" ~ 9,
                       tolower(mes) == "oct" ~ 10,
                       tolower(mes) == "nov" ~ 11,
                       tolower(mes) == "dic" ~ 12),
                     fecha = make_date(anio, mes)) %>% 
                select(fecha, rubro, cobros, pagos, balanza)

#Trimestral
ss_trim <- full_join(ss_cobros_trim, ss_pagos_trim, 
                        by = c("anio", "trim", "rubro")) %>% 
              mutate(balanza = cobros-pagos,
                     fecha = paste0(anio," ", trim, " Trim")) %>% 
              pivot_longer(4:6, names_to = "variable") %>% 
              select(fecha, rubro, variable, value)


# Anual
ss_anual <- full_join(ss_cobros_anual, ss_pagos_anual, 
                     by = c("anio", "rubro")) %>%
              mutate(balanza = cobros-pagos) %>% 
              pivot_longer(3:5, names_to = "variable")
              
rm(ss_cobros_anual, ss_cobros_mensual, ss_cobros_trim, 
   ss_pagos_anual, ss_pagos_mensual, ss_pagos_trim)


############# TRIMESTRAL VS CUENTA VIAJES ######################################
googlesheets4::gs4_deauth()


BP <- read_sheet("https://docs.google.com/spreadsheets/d/172nmjXSzLU2Em8IwnjkYeSz54pQ5Dq_12mWrS62s9vc/edit#gid=0")
BP <- mutate(BP, fecha = paste0(year," ", quart, " Trim"))
BP[3:10] <- BP[3:10]/1000000 # paso a millones de dólares
```

### (Publicado en `r format(Sys.time(), '%B %Y')` con datos actualizados a `r paste(mes," ",anio)`)


```{r}
tabla1 <- ss_mensual %>% filter(year(fecha) >= 2017, 
                            rubro %in% c("viajes_y_otros_pagos_con_tarjeta", 
                            "servicios_de_transporte_de_pasajeros"), 
                            !is.na(cobros)) %>% 
                         group_by(fecha) %>% 
                         summarise(cobros = sum(cobros),
                                   pagos = sum(pagos),
                                   balanza = sum(balanza)) %>% 
                         mutate(color_bza=case_when(balanza >= 0 ~ "superávit",
                                                   TRUE ~ "déficit"))
```

+ En el mes de `r mes`, los egresos de divisas por turismo, por el mercado oficial de cambios, alcanzaron un total de US\$`r round(tail(tabla1$pagos, n=1),1)` millones, con una variación respecto al mismo mes del año 2020 del `r round((tail(tabla1$pagos, n=1)/tabla1$pagos[length(tabla1$pagos)-12]-1)*100,1)`%, y del `r round((tail(tabla1$pagos, n=1)/tabla1$pagos[length(tabla1$pagos)-24]-1)*100,1)`% con respecto al mismo mes del año 2019. Por su parte, los ingresos fueron de US\$`r round(tail(tabla1$cobros, n=1),1)` millones, con una variación interanual del `r round((tail(tabla1$cobros,n=1)/tabla1$cobros[length(tabla1$cobros)-12]-1)*100,1)`% y del `r round((tail(tabla1$cobros,n=1)/tabla1$cobros[length(tabla1$cobros)-24]-1)*100,1)`% con respecto a 2019.

+ Continuando con la tendencia de los últimos años, la balanza de divisas en el mercado oficial, por turismo, es deficitaria. En el mes de agosto del corriente año, se registró una balanza deficitaria en US\$`r (-1)*round(tail(tabla1$balanza, n=1),1)` millones, mientras que en el mismo mes de 2020 había sido de US\$`r round(tabla1$balanza[length(tabla1$balanza)-12])` millones.

```{r}
g1 <- tabla1 %>% ggplot()+
  geom_hline(yintercept = 0, color = "grey", alpha =0.7, size = 0.5) +
  geom_line(aes(fecha, cobros),
            size = 1, color = cols_arg) +
  geom_point(aes(fecha, cobros,text = paste0('fecha: ', format(fecha,"%b-%y"),
                                             '<br> ingresos: USD ',format(round(cobros,1),big.mark=".",decimal.mark=",")," M")),
             size = 2, color = cols_arg) +
  geom_line(aes(fecha, pagos),
            size = 1, color = cols_arg2[6]) +
  geom_point(aes(fecha, pagos,text = paste0('fecha: ', format(fecha,"%b-%y"),
                                             '<br> egresos: USD ',format(round(pagos,1),big.mark=".",decimal.mark=",")," M")),
             size = 2, color = cols_arg2[6]) +
  geom_col(aes(fecha, balanza, fill = color_bza,text = paste0('fecha: ', format(fecha,"%b-%y"),
                                             '<br> balanza: USD ',format(round(balanza,1),big.mark=".",decimal.mark=",")," M"))) +
  scale_fill_manual(values = c("déficit" = cols_arg2[1],
                               "superávit" = cols_arg2[2])) +
  scale_x_date(#limits = c(min(as.Date(tabla1$fecha, origin = "1970-01-01"))-months(1),max(as.Date(tabla1$fecha, origin = "1970-01-01"))+months(1)),
               date_breaks = "1 months", 
               date_labels = "%b%y", 
               expand = c(0,10))+
  labs(title="Ingresos y Egresos de divisas por Turismo, vía MULC",x="",y="",
       caption="DNMyE en base a BCRA")+
  theme_minimal() +
  theme(
    text = element_text(family = familia_fuente), 
    plot.title    = element_markdown(size = 10),
    plot.subtitle = element_markdown(size = 8),
    plot.caption  = element_markdown(size = 6),
    strip.text.y  = element_text(size = 8, face = "bold"),
    axis.text.x   = element_text(size = 6,angle=90),
    axis.text.y   = element_text(size = 8),
    panel.grid.minor.x = element_blank(),
    legend.position = "none",
    strip.placement = "outside")

ggplotly(g1,tooltip="text")

```

## Contribución del turismo en el mercado oficial de divisas   
<br>
```{r}
tabla2 <- ss_mensual %>% filter(year(fecha) >= 2017, 
                                rubro == "viajes_y_otros_pagos_con_tarjeta" | 
                                rubro == "servicios_de_transporte_de_pasajeros"|
                                rubro == "total", 
                                !is.na(cobros)) %>%
                         pivot_longer(3:5, names_to = "transac") %>% 
                         pivot_wider(c(1,3),names_from = rubro, values_from = value) %>% 
                         mutate(Turismo = viajes_y_otros_pagos_con_tarjeta +
                                          servicios_de_transporte_de_pasajeros,
                                p_turismo = Turismo/total*100) %>% 
                         select(fecha, transac, Turismo, total, p_turismo) %>% 
                         filter(transac != "balanza")
```

+ En el mes de agosto de 2021 los egresos por turismo representaron un `r round(tail(tabla2$p_turismo [tabla2$transac == "pagos"],n=1),1)`% de la salida total de divisas por servicios vía el mercado oficial de cambios. Por su lado, los ingresos por turismo representaron un `r round(tail(tabla2$p_turismo [tabla2$transac == "cobros"],n=1),1)`% del total de ingresos por servicios.

```{r}
g2 <- tabla2 %>% 
  ggplot(aes(x = fecha, y= p_turismo, fill=transac,text = paste0('fecha: ', format(fecha,"%b-%y"),
                                                                 '<br>transacción: ',transac,
                                             '<br>importe: USD ',format(round(p_turismo,1),big.mark=".",decimal.mark=",")," M")))+
  geom_bar(stat="identity", position = "dodge")+
  scale_fill_manual(values = c(cols_arg,cols_arg2[6]), labels= c("Ingresos", "Egresos")) +
  scale_x_date(
    #limits = c(min(tabla2$fecha)-months(1),max(tabla2$fecha)+months(1)),
               date_breaks = "1 months", 
               date_labels = "%b%y", 
               expand = c(0,10))+
  labs(title="Proporción de Ingresos y Egresos vía MULC por Turismo sobre el total ",
       subtitle = "En %",x="",y="",
       caption="DNMyE en base a BCRA")+
  theme_minimal()+
  theme(
    text = element_text(family = familia_fuente), 
    plot.title    = element_markdown(size = 10),
    plot.subtitle = element_markdown(size = 8),
    plot.caption  = element_markdown(size = 6),
    strip.text.y  = element_text(size = 8, face = "bold"),
    axis.text.x   = element_text(size = 6,angle=90),
    axis.text.y   = element_text(size = 8),
    panel.grid.minor.x = element_blank(),
    legend.title = element_blank(),
    strip.placement = "outside")

ggplotly(g2,tooltip = "text")  
```

+ En comparación con el resto de los sectores de servicios informados por el BCRA, en el mes de `r paste(mes," de ",anio)` el turismo fue el 9º sector en cuanto a ingresos de divisas pero el 2º en cuanto a egresos.

```{r}
tabla5 <- ss_mensual %>% filter(!is.na(cobros)) %>% 
                         select(!c(balanza,pagos)) %>% 
                         filter(fecha==max(fecha),
                                !rubro %in% c("total", 
                                           "entidades_y_otros_por_cancelacion_de_tarjetas",
                                           "operadores_turisticos_y_otras_transferencias",
                                           "no_residentes_billetes"))

turismo <- tabla5 %>% summarise(turismo = sum(cobros[rubro %in% c("servicios_de_transporte_de_pasajeros",
                                                "viajes_y_otros_pagos_con_tarjeta")]))

tabla5 <- tabla5 %>% add_row(cobros = turismo$turismo,
                             rubro = "turismo",
                             fecha = max(tabla5$fecha)) %>% 
                     filter(!rubro %in% c("servicios_de_transporte_de_pasajeros",
                                      "viajes_y_otros_pagos_con_tarjeta")) %>% 
                     arrange(desc(cobros))

otros_agrup <- tabla5 %>% summarise(otros_agrup = sum(cobros[tabla5$cobros<10]))                       

tabla5 <- tabla5 %>% add_row(cobros = otros_agrup$otros_agrup,
                             rubro = "otros_agrup",
                             fecha = max(tabla5$fecha)) %>% 
                     filter(cobros>10)

tabla5$rubro <- tabla5$rubro %>%  as.factor() %>% recode_factor(
  servicios_empresariales_profesionales_y_tecnicos="Empresariales, profesionales y técnicos",
  servicios_de_informacion_e_informatica="Información e informática", 
  servicios_personales_culturales_y_recreativos="Personales, culturales y recreativos", 
  otros_servicios_de_transporte="Otros ss de transporte", fletes="Fletes",
  servicios_de_comunicaciones_telecomunicaciones="Comunicaciones  y telecomunicaciones",
  servicios_de_gobierno="Gobierno", 
  servicios_relacionados_con_el_comercio="Relacionados con comercio",
  turismo="Turismo",
  cargos_por_el_uso_de_la_propiedad_intelectual="Propiedad Intelectual", 
  servicios_de_seguros="Seguros",
  servicios_arrendamiento_operativo="Arrendamiento operativo",
  otros_agrup="Otros")

tabla5 <- mutate(tabla5, orden=1:length(tabla5$rubro),
                         es_turismo = ifelse(rubro == "Turismo", "si", "no"))

g5 <- tabla5 %>% 
  ggplot(aes(x = cobros, y = reorder(rubro, -orden))) +
  geom_col(aes(fill=es_turismo))+
  geom_hline(yintercept = 0, size = 0.1) +
  geom_text(aes(label=format(round(cobros,1),big.mar=".",decimal.mark = ",")),
            hjust=-.1)+
    xlim(0,max(tabla5$cobros)*1.1)+
  scale_fill_manual(values = c("no" = cols_arg, 
                               "si" = cols_arg2[1]))+
  scale_color_manual(values = c("no" = cols_arg, 
                               "si" = cols_arg2[1]))+
  labs(title="Ingresos de divisas vía MULC. Apertura por sectores de servicios",
       subtitle = "En millones de dólares",x="",y="",
       caption="DNMyE en base a BCRA")+
  theme_minimal()+
  theme(
    text = element_text(family = familia_fuente), 
    plot.title    = element_markdown(size = 12),
    plot.subtitle = element_markdown(size = 10),
    plot.caption  = element_markdown(size = 6),
    strip.text.y  = element_text(size = 8, face = "bold"),
    axis.text.x   = element_text(size = 6,angle=90),
    axis.text.y   = element_text(size = 8),
    panel.grid.minor.x = element_blank(),
    legend.position = "none",
    strip.placement = "outside")

g5

tabla6 <- ss_mensual %>% filter(!is.na(pagos)) %>% 
                         select(!c(balanza,cobros)) %>% 
                         filter(fecha==max(fecha),
                                !rubro %in% c("total", 
                                              "entidades_y_otros_por_cancelacion_de_tarjetas",
                                              "operadores_turisticos_y_otras_transferencias",
                                              "no_residentes_billetes"))

turismo <- tabla6 %>% summarise(turismo = sum(pagos[rubro %in% c("servicios_de_transporte_de_pasajeros","viajes_y_otros_pagos_con_tarjeta")]))

tabla6 <- tabla6 %>% add_row(pagos = turismo$turismo,
                             rubro = "turismo",
                             fecha = max(tabla5$fecha)) %>% 
                     filter(!rubro %in% c("servicios_de_transporte_de_pasajeros",
                                        "viajes_y_otros_pagos_con_tarjeta")) %>% 
                     arrange(desc(pagos))

otros_agrup <- tabla6 %>% summarise(otros_agrup = sum(pagos[tabla6$pagos<25]))                       

tabla6 <- tabla6 %>% add_row(pagos = otros_agrup$otros_agrup,
                             rubro = "otros_agrup",
                             fecha = max(tabla5$fecha)) %>% 
                     filter(pagos>26)

tabla6$rubro <- tabla6$rubro %>%  as.factor() %>% recode_factor(
  servicios_empresariales_profesionales_y_tecnicos="Empresariales, profesionales y técnicos",
  servicios_de_informacion_e_informatica="Información e informática", 
  servicios_personales_culturales_y_recreativos="Personales, culturales y recreativos", 
  otros_servicios_de_transporte="Otros ss de transporte", fletes="Fletes",
  servicios_de_comunicaciones_telecomunicaciones="Comunicaciones  y telecomunicaciones",
  servicios_de_gobierno="Gobierno", 
  servicios_relacionados_con_el_comercio="Relacionados con comercio",
  turismo="Turismo",
  cargos_por_el_uso_de_la_propiedad_intelectual="Propiedad Intelectual", 
  servicios_de_seguros="Seguros",
  servicios_arrendamiento_operativo="Arrendamiento operativo",
  otros_agrup="Otros")

tabla6 <- mutate(tabla6, orden=1:length(tabla6$rubro),
                         es_turismo = ifelse(rubro == "Turismo", "si", "no"))

g6 <- tabla6 %>% 
  ggplot(aes(x = pagos, y = reorder(rubro, -orden))) +
  geom_col(aes(fill=es_turismo))+
  geom_hline(yintercept = 0, size = 0.1) +
  geom_text(aes(label=format(round(pagos,1),big.mar=".",decimal.mark = ",")),
            hjust=-.1)+
  scale_fill_manual(values = c("no" = cols_arg2[6], 
                               "si" = cols_arg2[1]))+
  scale_color_manual(values = c("no" = cols_arg2[6], 
                               "si" = cols_arg2[1]))+
  xlim(0,max(tabla6$pagos)*1.1)+
  labs(title="Egresos de divisas vía MULC. Apertura por sectores de servicios",
       subtitle = "En millones de dólares",x="",y="",
       caption="DNMyE en base a BCRA")+
  theme_minimal()+
  theme(
    text = element_text(family = familia_fuente), 
    plot.title    = element_markdown(size = 12),
    plot.subtitle = element_markdown(size = 10),
    plot.caption  = element_markdown(size = 6),
    strip.text.y  = element_text(size = 8, face = "bold"),
    axis.text.x   = element_text(size = 6,angle=90),
    axis.text.y   = element_text(size = 8),
    panel.grid.minor.x = element_blank(),
    legend.position = "none",
    strip.placement = "outside")

g6
  
```

