---
title: ""
output:
  html_document:
    css: template.css
    self_contained: yes
    mode: selfcontained
---

```{r setup, include=FALSE}
knitr::opts_chunk$set(echo = F, message = F, warning = F, 
                      fig.align = 'left',fig.width = 10)


library(googlesheets4) # Access Google Sheets using the Sheets API V4, CRAN v0.2.0
library(gt) # Easily Create Presentaformattion-Ready Display Tables, CRAN v0.2.2
library(kableExtra) # Construct Complex Table with 'kable' and Pipe Syntax, CRAN v1.1.0
library(tidyverse) # Easily Install and Load the 'Tidyverse', CRAN v1.3.0
library(lubridate) # Make Dealing with Dates a Little Easier, CRAN v1.7.9
library(extrafont) # Tools for using fonts, CRAN v0.17 # Tools for using fonts, CRAN v0.17
library(hrbrthemes) # Additional Themes, Theme Components and Utilities for 'ggplot2', CRAN v0.8.0
library(ggtext) 
library(glue)
library(openxlsx)
library(ggrepel)
library(treemapify)
library(tidytext)
library(webshot)
library(data.table)
```

```{r}
### Cargo funciones de trabajo
#source("0_funciones_de_trabajo.R", encoding = "UTF-8")


# Definir mes / trimestre / año de referencia para títulos ####
fecha <- floor_date(Sys.Date() - months(1),"month") 
mes <- str_to_title(as.character(lubridate::month(Sys.Date()- months(1),label = T,abbr = F)))
trimestre <- "3er"
anio <- as.character(lubridate::year(Sys.Date()- months(1)))

# PALETAS Y FUENTES ---------------------------------------------------------
# Paleta colores Presidencia
cols_arg <- "#37BBED" # Celeste Institucional

#Secundarios
cols_arg2 <- c("#EE3D8F", # "ROJO"
               "#50B8B1", # "VERDE"
               "#F7941E","#FFD100","#D7DF23", "#9283BE")

#Fuente
familia_fuente <- fonttable() %>% 
  as_tibble() %>% 
  filter(str_detect(FamilyName, "Encode Sans"), 
         Bold == TRUE) %>% 
  pull(FamilyName) %>% 
  first() #Cambio por first para que no quede 

# Estilo de graficos
theme_imet <- function() {
  theme(legend.position = "none",
        text = element_text(family = familia_fuente))
}

```

#### `r format(Sys.time(), '%B, %Y')`
```{r}
# Importo datos ####

turismo_internacional_turistas <- vroom::vroom("/srv/DataDNMYE/turismo_internacional/turismo_internacional_pais.zip",locale = locale(encoding = "WINDOWS-1252",decimal_mark = ","))


#Incorporo los meses con 0 turistas
turismo_internacional_turistas <-  complete(turismo_internacional_turistas, mes=1:12,nesting(anio,via,pais,pais_agrupado,destino_agrup, turismo_internac), fill = list(casos_ponderados = 0))
```

```{r}
turistas_vias<- data.table(turismo_internacional_turistas)[,.(n = sum(casos_ponderados)),by=c("anio","mes","via","turismo_internac")]
# Calculo TOTALES por mes para unir
TOTALES <- turistas_vias[,.(n = sum(n)),by=c("anio","mes","turismo_internac")][,`:=`(via = "TOTAL")]

turistas_vias <- bind_rows(turistas_vias,TOTALES)[order(anio,mes,turismo_internac)][,`:=`(n.acum = cumsum(n)), by = c("anio","via","turismo_internac")][,`:=`(tvar.i.a = n/shift(n,12)-1,
                                                                                                                                                                                                                                 tvar.i.a.acum = n.acum/shift(n.acum,12)-1) , by = c("via","turismo_internac")][,dcast(.SD,formula = anio + mes + via ~ turismo_internac,value.var = c("n","tvar.i.a","n.acum","tvar.i.a.acum"))][,`:=`(balanza = n_Receptivo - n_Emisivo,balanza.acum = n.acum_Receptivo - n.acum_Emisivo )][,`:=`(balanza_var_abs_ia = balanza - shift(balanza,12),balanza.acum_var_abs_ia = balanza.acum - shift(balanza.acum,12)), by = via]
#########################################################################3
#Tomo el mes actual
turistas_vias_actual <- turistas_vias[anio == .GlobalEnv$anio & mes == month(.GlobalEnv$fecha),]

tmes <- turistas_vias_actual[,c("anio","mes","via","n_Receptivo","n_Emisivo","tvar.i.a_Receptivo","tvar.i.a_Emisivo","balanza","balanza_var_abs_ia")][,`:=`(periodo = paste0(.GlobalEnv$mes," ",.GlobalEnv$anio))][,index := seq(1,nrow(.SD)*2,by = 2)]
tacum <- turistas_vias_actual[,c("anio","mes","via","n.acum_Receptivo","n.acum_Emisivo","tvar.i.a.acum_Receptivo","tvar.i.a.acum_Emisivo","balanza.acum","balanza.acum_var_abs_ia")][,`:=`(periodo = paste0("Acumulado ",.GlobalEnv$anio))][,index := seq(2,nrow(.SD)*2,by = 2)]
setnames(tacum,names(tmes))

tabla_vias <- rbind(tmes,tacum)[order(index)]
# Modifico los nombres para que queden igual que en la ficha original
turismo_internacional_anticipo <- tabla_vias %>% rename(medio_transporte = via,
                                                        receptivo_turistas = n_Receptivo,
                                                        "receptivo__var.%_ia" = tvar.i.a_Receptivo,
                                                        emisivo_turistas = n_Emisivo,
                                                        "emisivo_var.%_ia" = tvar.i.a_Emisivo) %>% select(medio_transporte,periodo,receptivo_turistas,"receptivo__var.%_ia",emisivo_turistas,"emisivo_var.%_ia","balanza" , "balanza_var_abs_ia" ) 

#CAMBIO EL "Inf" por el símbolo NA para abril
turismo_internacional_anticipo <- as.data.table(sapply(turismo_internacional_anticipo,function(x) ifelse(x=="Inf",NA,x)))
 
```

# TURISMO INTERNACIONAL: ANTICIPO `r toupper(mes)` `r anio` 

**(dato de anticipo: se elabora en base a los registros de los tránsitos internacionales de la Dirección Nacional de Migraciones y previo a los resultados de la Encuesta de Turismo Internacional)**

En el mes de `r tolower(mes)`, se estimaron `r format(turismo_internacional_anticipo[medio_transporte == "TOTAL" & periodo == paste0(mes," ",anio),round(as.numeric(receptivo_turistas),0)],big.mark = ".",decimal.mark = ",")` turistas no residentes en el país (`r format(turismo_internacional_anticipo[medio_transporte == "TOTAL" & periodo == paste0(mes," ",anio),round(100*as.numeric(.SD),1),.SDcols=4],decimal.mark = ",")`% interanual), mientras que se estimaron `r format(turismo_internacional_anticipo[medio_transporte == "TOTAL" & periodo == paste0(mes," ",anio),as.integer(emisivo_turistas)],big.mark = ".",decimal.mark=",")` turistas residentes que viajaron al exterior (`r format(turismo_internacional_anticipo[medio_transporte == "TOTAL" & periodo == paste0(mes," ",anio),round(100*as.numeric(.SD),1),.SDcols=6],decimal.mark=",")`%  interanual).
<br>
```{r}
#SACO LAS VARIACIONES PARA ABRIL 2021

#
```


```{r}
#En febrero pondremos el número total y no millones porque queda 0 millones
#En el acumulado del año, suman un total de `r format(turismo_internacional_anticipo[medio_transporte == "TOTAL" & periodo == paste0("Acumulado ",anio),round(as.numeric(receptivo_turistas)/1000000,1)],big.mark=".",decimal.mark=",")` millones de turistas no residentes en el país (`r format(turismo_internacional_anticipo[medio_transporte == "TOTAL" & periodo == paste0("Acumulado ",anio),round(100*as.numeric(.SD),1),.SDcols=4],decimal.mark=",")`% en relación al mismo período del año pasado) y `r format(turismo_internacional_anticipo[medio_transporte == "TOTAL" & periodo == paste0("Acumulado ",anio),round(as.numeric(emisivo_turistas)/1000000,1)],big.mark=".",decimal.mark=",")` millones de turistas residentes que viajaron al exterior (`r format(turismo_internacional_anticipo[medio_transporte == "TOTAL" & periodo == paste0("Acumulado ",anio),round(100*as.numeric(.SD),1),.SDcols=6],decimal.mark=",")`% en relación al mismo período del año pasado).
```
En el acumulado del año, suman un total de `r format(turismo_internacional_anticipo[medio_transporte == "TOTAL" & periodo == paste0("Acumulado ",anio),round(as.numeric(receptivo_turistas),0)],big.mark=".",decimal.mark=",")` turistas no residentes en el país (`r format(turismo_internacional_anticipo[medio_transporte == "TOTAL" & periodo == paste0("Acumulado ",anio),round(100*as.numeric(.SD),1),.SDcols=4],decimal.mark=",")`% en relación al año pasado) y `r format(turismo_internacional_anticipo[medio_transporte == "TOTAL" & periodo == paste0("Acumulado ",anio),round(as.numeric(emisivo_turistas),0)],big.mark=".",decimal.mark=",")` turistas residentes que viajaron al exterior (`r format(turismo_internacional_anticipo[medio_transporte == "TOTAL" & periodo == paste0("Acumulado ",anio),round(100*as.numeric(.SD),1),.SDcols=6],decimal.mark=",")`% en relación al año pasado).
```{r}

```

<br>

```{r}
### 1) TURISMO INTERNACIONAL ####


# tabla_1 - Turistas internacional ####

turistas_internacional <- turismo_internacional_anticipo[c(5,6,1,2,7,8,3,4),] %>%
  janitor::clean_names()  %>%
  mutate(across(-c(medio_transporte, periodo), .fns = as.numeric)) %>%
  group_by(medio_transporte) %>%
  gt(rowname_col = "periodo") %>%
  cols_label(
    receptivo_turistas = md("Turistas") ,
    receptivo_var_percent_ia = md("Var % i.a.") ,
    emisivo_turistas = md("Turistas") ,
    emisivo_var_percent_ia = md("Var % i.a.") ,
    balanza = md("Turistas") ,
    balanza_var_abs_ia = md("Var absoluta i.a.")
  ) %>%
  fmt_number(columns = c(3, 5, 7, 8), decimals = 0, sep_mark = ".", dec_mark = ",") %>%
  fmt_percent(columns = c(2,4,6), decimals = 1, dec_mark = ",") %>%
  cols_align(
    align = "center",
    columns = vars(receptivo_turistas,
                   receptivo_var_percent_ia, emisivo_turistas,         emisivo_var_percent_ia,
                   balanza,                  balanza_var_abs_ia
    ))  %>%
  opt_table_font(
    font = list(
      google_font(name = "Encode Sans")
    )
  ) %>%
  tab_header(
    subtitle = md(glue("**Total país. {mes} {anio} y acumulado anual**")),
    title = "TURISMO RECEPTIVO, EMISIVO Y BALANZA TURÍSTICA"
  ) %>%
  # tab_source_note(
  #   source_note = md(
  #     "**///**: Dato que no corresponde presentar debido a la naturaleza de las cosas.")
  # ) %>% 
  tab_source_note(
    source_note = md(
      "**Fuente**: Dirección Nacional de Mercados y Estadística, Subsecretaría de Desarrollo Estratégico, Ministerio de Turismo y Deportes con base en la información de la Dirección Nacional de Migraciones y la Encuesta de Turismo Internacional.")
  ) %>%
  tab_source_note(
    source_note = md(
      "")
  ) %>%
  tab_source_note(
    source_note = md(
      "**Nota**: El flujo de turismo internacional se ha visto afectado desde marzo de 2020 por el cierre de fronteras decretado el 16 de
dicho mes en virtud de la pandemia en relación con el COVID-19 (DNU 274/2020 y sus modificatorias).")
  )  %>%
  tab_style(
    style = list(
      cell_text(color = "#EE3D8F"),
      cell_text(weight  = "bold")
    ),
    locations = cells_body(
      columns = vars(emisivo_var_percent_ia),
      rows = emisivo_var_percent_ia < 0)
  ) %>%
  tab_style(
    style = list(
      cell_text(color = "#50B8B1"),
      cell_text(weight =  "bold")
    ),
    locations = cells_body(
      columns = vars(emisivo_var_percent_ia),
      rows = emisivo_var_percent_ia > 0)
  )  %>%
  tab_style(
    style = list(
      cell_text(color = "#EE3D8F"),
      cell_text(weight  = "bold")
    ),
    locations = cells_body(
      columns = vars(receptivo_var_percent_ia),
      rows = receptivo_var_percent_ia < 0)
  ) %>%
  tab_style(
    style = list(
      cell_text(color = "#50B8B1"),
      cell_text(weight =  "bold")
    ),
    locations = cells_body(
      columns = vars(receptivo_var_percent_ia),
      rows = receptivo_var_percent_ia > 0)
  ) %>% ## AGRUPAMIENTO DE COLUMNAS POR VARIABLE DE INTERES
  tab_spanner(
    label = md("**RECEPTIVO**"),
    columns = vars(receptivo_turistas,
                   receptivo_var_percent_ia)) %>% ## AGRUPAMIENTO DE COLUMNAS POR VARIABLE DE INTERES
  tab_spanner(
    label = md("**EMISIVO**"),
    columns = vars(emisivo_turistas,
                   emisivo_var_percent_ia
    )
  )  %>% ## AGRUPAMIENTO DE COLUMNAS POR VARIABLE DE INTERES
  tab_spanner(
    label = md("**BALANCE (RECEPTIVO - EMISIVO)**"),
    columns = vars(balanza,
                   balanza_var_abs_ia
    )
  ) %>%
  tab_stubhead(label = md("**Medio de Transporte**")) %>%
  tab_style(
    style = cell_text(weight =  "bold"),
    locations = cells_row_groups()
  ) %>%
    fmt_missing(
      columns = 1:8,
      missing_text = "///"
    )
# htmltools::save_html(html = turistas_internacional, file = "tabla1_anticipo.html")
# 
# webshot::webshot("tabla1_anticipo.html", file="out.png", delay=2)
turistas_internacional
```
<br>

```{r}
#Grafico
data_grafico <- turistas_vias %>% filter(via == "TOTAL") %>% mutate(period = ymd(as.character(glue::glue("{anio}/{mes}/01"))),
                                                                    balanza_color = case_when(balanza > 0 ~ "superavit", TRUE ~ "deficit"),
                                                                    across(where(is.numeric), .fns = ~ ./1000)) %>% # MILES)
  filter(period <= fecha & period >= "2018-05-01") %>% 
  select(period,emisivo = n_Emisivo, receptivo = n_Receptivo, balanza,balanza_color) 
# GRAFICO
grafico_1 <- ggplot(data_grafico)  +
  geom_hline(yintercept = 0, color = "grey", alpha =0.7, size = 0.5) +
  geom_line(aes(period, emisivo),
            size = 1, color = cols_arg2[6], alpha = .5) +
  geom_point(aes(period, emisivo),
             size = 1.1, color = cols_arg2[6]) +
  geom_line(aes(period, receptivo),
            size = 1, color = cols_arg, alpha = .5) +
  geom_point(aes(period, receptivo),
             size = 1.1, color = cols_arg) +
  geom_col(aes(period, balanza, fill = balanza_color)) +
  scale_fill_manual(values = c("deficit" = cols_arg2[1],
                               "superavit" = cols_arg2[2])) +
  scale_x_date(date_breaks = "1 months", 
               date_labels = "%b%y", 
               expand = c(0,10)) +
  scale_y_continuous(breaks = seq(-1200, 2000, by = 400), 
                     labels = scales::number_format(big.mark = ".", decimal.mark = ",")) +
  theme_minimal() + theme_imet() +
  theme(
    plot.title = element_text(),
    plot.subtitle  = element_markdown(family = familia_fuente), 
    axis.text.x = element_text(size = 6, angle = 90),
    axis.text.y = element_text(size = 6),
    panel.grid.major = element_line(colour="grey90",size = rel(0.5)),         
    panel.grid.minor = element_blank()) +
  labs(title = "EVOLUCIÓN MENSUAL DEL TURISMO INTERNACIONAL",
       #subtitle = "Prueba",
       subtitle = tolower(glue("**{mes} 2018-{mes} {anio}.** <span style='color:#37BBED'>**receptivo**</span>, <span style='color:#9283BE'>**emisivo**</span>  y **balanza (<span style='color:#EE3D8F'>déficit</span>, <span style='color:#50B8B1'>superávit</span>).**")),x="",y="", fill = "",
       caption = "Fuente: Elaboración de la DNMyE en base a DNM y ETI-INDEC") 
grafico_1
```
<br>
```{r}
paises.agrup <- unique(data.table(turismo_internacional_turistas)[pais_agrupado != 0 & pais_agrupado != "Argentina","pais_agrupado"])
#Agrego los meses con 0 para cada país agrupado
turistas_emisivo <- data.table(complete(turismo_internacional_turistas,mes=1:12,nesting(anio,destino_agrup,turismo_internac),fill = list(casos_ponderados=0)))[turismo_internac == "Emisivo" & destino_agrup != 0,.(n=sum(casos_ponderados)), by = c("anio","mes","destino_agrup","turismo_internac")]
turistas_receptivo <- data.table(complete(turismo_internacional_turistas,mes=1:12,nesting(anio,destino_agrup,turismo_internac),fill = list(casos_ponderados=0)))[turismo_internac == "Receptivo" & pais_agrupado != 0,.(n=sum(casos_ponderados)), by = c("anio","mes","pais_agrupado","turismo_internac")]
setnames(turistas_emisivo,names(turistas_receptivo))

paises <- rbind(turistas_emisivo,turistas_receptivo)[order(anio,mes)][,`:=`(n.acum = cumsum(n)), by = c("anio","pais_agrupado","turismo_internac")][,`:=`(tvar.i.a = n/shift(n,12)-1,
                                                                                                                                                                                                                                 tvar.i.a.acum = n.acum/shift(n.acum,12)-1) , by = c("pais_agrupado","turismo_internac")][,dcast(.SD,formula = anio + mes + pais_agrupado ~ turismo_internac,value.var = c("n","tvar.i.a","n.acum","tvar.i.a.acum"))][,`:=`(balanza = n_Receptivo - n_Emisivo,balanza.acum = n.acum_Receptivo - n.acum_Emisivo )][,`:=`(balanza_var_abs_ia = balanza - shift(balanza,12),balanza.acum_var_abs_ia = balanza.acum - shift(balanza.acum,12)), by = pais_agrupado][,`:=`(part.emisivo = n_Emisivo/sum(n_Emisivo),part.receptivo = n_Receptivo/sum(n_Receptivo),part.acum.emis = n.acum_Emisivo/sum(n.acum_Emisivo),part.acum.rec = n.acum_Receptivo/sum(n.acum_Receptivo)),by=c("anio","mes")]


#Tomo el mes actual
paises_actual<- paises[anio == .GlobalEnv$anio & mes == month(.GlobalEnv$fecha),]

tmes <- paises_actual[,c("anio","mes","pais_agrupado","n_Receptivo","n_Emisivo","tvar.i.a_Receptivo","tvar.i.a_Emisivo","part.receptivo","part.emisivo","balanza","balanza_var_abs_ia")][,`:=`(periodo = paste0(.GlobalEnv$mes," ",.GlobalEnv$anio))][,index := seq(1,nrow(.SD)*2,by = 2)]
tacum <- paises_actual[,c("anio","mes","pais_agrupado","n.acum_Receptivo","n.acum_Emisivo","tvar.i.a.acum_Receptivo","tvar.i.a.acum_Emisivo","part.acum.rec","part.acum.emis","balanza.acum","balanza.acum_var_abs_ia")][,`:=`(periodo = paste0("Acumulado ",.GlobalEnv$anio))][,index := seq(2,nrow(.SD)*2,by = 2)]
setnames(tacum,names(tmes))

tabla_paises <- rbind(tmes,tacum)[order(index)][,`:=`(limitrofe = case_when(pais_agrupado %in% c("Bolivia","Brasil","Chile","Paraguay","Uruguay") ~ 1,
                                                                                                                                                                                                                         TRUE ~ 2))][order(limitrofe)]

##################################################
# Creo la tabla "total paises limitrofes para pegarla a la anterior"
limitrofes <- paises[pais_agrupado %in% c("Bolivia","Brasil","Chile","Paraguay","Uruguay"),c("anio","mes","n_Receptivo","n_Emisivo")][,.(n_Receptivo = sum(n_Receptivo),
                                                                                                                                            n_Emisivo = sum(n_Emisivo),
                                                                                                                                         pais_agrupado = "Total Países Limítrofes"),by = c("anio","mes")][order(anio,mes)][,`:=`(tvar.i.a_Receptivo = n_Receptivo/shift(n_Receptivo,12)-1,
                                                                                                                                                                                                                                 tvar.i.a_Emisivo = n_Emisivo/shift(n_Emisivo,12)-1)][,`:=`(n.acum_Receptivo = cumsum(n_Receptivo),
                                                                                                                                                                                                                                                                                          n.acum_Emisivo = cumsum(n_Emisivo)), by = c("anio")][,`:=`(tvar.i.a.acum_Emisivo = n.acum_Emisivo/shift(n.acum_Emisivo,12)-1,
                                                                                                                                                                                                                                                                                                                                               tvar.i.a.acum_Receptivo = n.acum_Receptivo/shift(n.acum_Receptivo,12)-1)][,`:=`(balanza = n_Receptivo - n_Emisivo,balanza.acum = n.acum_Receptivo - n.acum_Emisivo )][,`:=`(balanza_var_abs_ia = balanza - shift(balanza,12),balanza.acum_var_abs_ia = balanza.acum - shift(balanza.acum,12))]

limitrofes_total <- rbind(limitrofes[,c("anio","mes","pais_agrupado","n_Receptivo","n_Emisivo","n.acum_Receptivo","n.acum_Emisivo")],paises[!(pais_agrupado %in% c("Bolivia","Brasil","Chile","Paraguay","Uruguay")),c("anio","mes","pais_agrupado","n_Receptivo","n_Emisivo","n.acum_Receptivo","n.acum_Emisivo")])[,`:=`(part.emisivo = n_Emisivo/sum(n_Emisivo),part.receptivo = n_Receptivo/sum(n_Receptivo),part.acum.emis = n.acum_Emisivo/sum(n.acum_Emisivo),part.acum.rec = n.acum_Receptivo/sum(n.acum_Receptivo)), by = c("anio","mes")][pais_agrupado == "Total Países Limítrofes",] %>% left_join(.,limitrofes)

#Tomo el mes actual
lim_actual<- limitrofes_total[anio == .GlobalEnv$anio & mes == month(.GlobalEnv$fecha),]

tmes.lim <- lim_actual[,c("anio","mes","pais_agrupado","n_Receptivo","n_Emisivo","tvar.i.a_Receptivo","tvar.i.a_Emisivo","part.receptivo","part.emisivo","balanza","balanza_var_abs_ia")][,`:=`(periodo = paste0(.GlobalEnv$mes," ",.GlobalEnv$anio))][,index := seq(1,nrow(.SD)*2,by = 2)]

tacum.lim <- lim_actual[,c("anio","mes","pais_agrupado","n.acum_Receptivo","n.acum_Emisivo","tvar.i.a.acum_Receptivo","tvar.i.a.acum_Emisivo","part.acum.rec","part.acum.emis","balanza.acum","balanza.acum_var_abs_ia")][,`:=`(periodo = paste0("Acumulado ",.GlobalEnv$anio))][,index := seq(2,nrow(.SD)*2,by = 2)]
setnames(tacum.lim,names(tmes.lim))

tabla_paises_limitrofes <- rbind(tmes.lim,tacum.lim)[order(index)]
```
<br>

```{r}
#CAMBIO EL "Inf" por el símbolo NA para abril
tabla_paises_limitrofes <- as.data.table(sapply(tabla_paises_limitrofes,function(x) ifelse(x=="Inf",NA,x)))
tabla_paises <- as.data.table(sapply(tabla_paises,function(x) ifelse(x=="Inf",NA,x)))

tabla2 <- tabla_paises_limitrofes %>% bind_rows(tabla_paises  %>% select(-limitrofe)) %>% select(periodo, pais_agrupado,n_receptivo = n_Receptivo, n_emisivo = n_Emisivo,tvar.i.a_receptivo=tvar.i.a_Receptivo,tvar.i.a_emisivo = tvar.i.a_Emisivo,balanza_n = balanza,var.balanza = balanza_var_abs_ia, part._emisivo = part.emisivo,part._receptivo = part.receptivo) %>% cbind(.,orden=c(1:14,17,18,15,16,19,20)) %>% arrange(.,orden) %>% select(-orden) %>% 
  mutate(across(-c(pais_agrupado, periodo), .fns = as.numeric)) %>% 
  group_by(pais_agrupado) %>%
  gt(rowname_col = "periodo") %>%
  #cols_move_to_start("pais_agrup") %>%
  fmt_number(columns = c(3, 4, 7, 8), decimals = 0, sep_mark = ".", dec_mark = ",") %>%
  fmt_percent(columns = c(5,6,9,10), decimals = 1, dec_mark = ",", sep_mark = ".") %>%
  cols_align(
    align = "center",
    columns = vars(n_receptivo,n_emisivo,tvar.i.a_emisivo,tvar.i.a_receptivo,balanza_n,var.balanza,part._emisivo,part._receptivo
    )) %>%
    cols_label(n_receptivo = md("Turistas"),
               n_emisivo = md("Turistas"),
               tvar.i.a_emisivo = md("Var.% i.a."),
    tvar.i.a_receptivo = md("Var % i.a.") ,
    part._emisivo = md("Part. %") ,
    part._receptivo = md("Part. %"),
    balanza_n = md("Turistas"),
    var.balanza = md("Var. Abs. i. a."),
    periodo = "Período"
    ) %>% ## AGRUPAMIENTO DE COLUMNAS POR VARIABLE DE INTERES
  tab_spanner(
    label = md("**RECEPTIVO**"),
    columns = vars(n_receptivo,
                   tvar.i.a_receptivo,
                   part._receptivo)) %>% ## AGRUPAMIENTO DE COLUMNAS POR VARIABLE DE INTERES
  tab_spanner(
    label = md("**EMISIVO**"),
    columns = vars(n_emisivo,
                   tvar.i.a_emisivo,
                   part._emisivo
    )
  )  %>% ## AGRUPAMIENTO DE COLUMNAS POR VARIABLE DE INTERES
  tab_spanner(
    label = md("**BALANCE (RECEPTIVO - EMISIVO)**"),
    columns = vars(balanza_n,
                   var.balanza
    )
  ) %>%
  opt_table_font(
    font = list(
      google_font(name = "Encode Sans")
    )
  ) %>%
  tab_header(
    subtitle = md(glue("**Total país. {mes} {anio} y acumulado anual**")),
    title = "TURISTAS NO RESIDENTES SEGÚN PAÍS DE RESIDENCIA Y TURISTAS RESIDENTES SEGÚN
DESTINO PRINCIPAL VISITADO EN EL EXTERIOR"
  ) %>%
  tab_source_note(
    source_note = md(
      "**///**: Dato que no corresponde presentar debido a la naturaleza de las cosas.")
  ) %>%
  tab_source_note(
    source_note = md(
      "**Fuente**: Dirección Nacional de Mercados y Estadística, Subsecretaría de Desarrollo Estratégico, Ministerio de Turismo y Deportes con base en la
información de la Dirección Nacional de Migraciones y la Encuesta de Turismo Internacional.")
  ) %>%
  tab_style(
    style = list(
      cell_text(color = "#EE3D8F"),
      cell_text(weight  = "bold")
    ),
    locations = cells_body(
      columns = vars(tvar.i.a_receptivo),
      rows = tvar.i.a_receptivo < 0)
  ) %>%
  tab_style(
    style = list(
      cell_text(color = "#50B8B1"),
      cell_text(weight =  "bold")
    ),
    locations = cells_body(
      columns = vars(tvar.i.a_receptivo),
      rows = tvar.i.a_receptivo > 0)
  )  %>%
  tab_style(
    style = list(
      cell_text(color = "#EE3D8F"),
      cell_text(weight  = "bold")
    ),
    locations = cells_body(
      columns = vars(tvar.i.a_emisivo),
      rows = tvar.i.a_emisivo < 0)
  ) %>%
  tab_style(
    style = list(
      cell_text(color = "#50B8B1"),
      cell_text(weight =  "bold")
    ),
    locations = cells_body(
      columns = vars(tvar.i.a_emisivo),
      rows = tvar.i.a_emisivo > 0)
  ) %>%
  tab_stubhead(label = md("**PAÍS DE RESIDENCIA /DESTINO DEL EXTERIOR**")) %>%
   tab_style(
    style = list(cell_text(weight =  "bold"),
                 cell_text(indent =  pct(5))),
     locations = cells_row_groups(groups=c("Bolivia","Chile","Paraguay","Brasil","Uruguay"))
   ) %>% 
  tab_stubhead(label = md("**PAÍS DE RESIDENCIA /DESTINO DEL EXTERIOR**")) %>%
  tab_style(
    style = cell_text(weight =  "bold"),
    locations = cells_row_groups()
  ) %>%
    fmt_missing(
      columns = 1:8,
      missing_text = "///"
    ) %>%
  tab_style(style = list(cell_text(indent = pct(5))),
            locations = cells_stub(rows = 3:12))

# htmltools::save_html(html = tabla2, file = "tabla2_anticipo.html")
# 
# webshot::webshot("tabla2_anticipo.html", file="out.png", delay=2)
tabla2
```

